---
title: "資料分析"
subtitle: "第十二章：其他美學"
author: "劉昱佑"
institute: "實踐大學"
date: "`r Sys.Date()`"
format: revealjs
smaller: true
theme: serif
footer: "`ggplot2`: Elegant Graphics for Data Analysis"
logo: "logo.svg"
editor: source
bibliography: bib.bib
suppress-bibliography: true
slide-number: true
scrollable: false
transition: "none"
menu:
  useTextContentForMissingTitles: false
  hideMissingTitles: true
  side: 'left'
  titleSelector: 'h1'
title-slide-attributes:
  data-notes: ""
include-after-body:
  text: |
    <script>
    Reveal.on('ready', function() {
      var title = Reveal.getSlides()[0];
      if (title) {
        title.insertAdjacentHTML('beforeend',
          '<p style="font-size:0.5em; margin-top:1.5em;">' +
          '<a href="ch12.html"  style="color:#555;">[English version]</a>' +
          '</p>');
      }
    });
    </script>
---

```{r setup, include=FALSE}
library(ggplot2)
library(showtext)

# 載入中文字型，讓圖內中文正常顯示
font_add_google("Noto Sans TC", "noto")
showtext_auto()
theme_update(text = element_text(family = "noto"))

knitr::opts_chunk$set(fig.align = "center")
```

# 其他美學

## 概覽

位置與顏色是 `ggplot2` 中最顯著的兩個美學，但還有一組豐富的額外美學可用來編碼資料——尤其當必須同時表示多個變數，或當僅靠顏色的做法不足時。

本章涵蓋：

- **大小（Size）**——把連續值映射到點標記的面積或半徑
- **形狀（Shape）**——把離散值映射到點標記的形狀
- **線寬（Line width）**——獨立於大小之外控制線的寬度
- **線型（Line type）**——把離散值映射到實線、虛線、點線或自訂的破折號型態
- **手動尺度**——以明確的、手工製作的查找表把值指派給美學
- **恆等尺度**——把預先縮放好的資料值直接傳遞給美學，不做轉換

# 大小

## 大小

`size` 美學最常用來縮放點標記與文字標籤。預設的尺度 `scale_size()`，把資料變數的線性增加映射到 geom **面積**的線性增加——而非其半徑。面積縮放是有知覺正當性的預設，因為人對相對大小的判斷，對面積的校準比對線性尺寸的校準更好。

預設情況下，資料中最小的值以大小 1 呈現，最大的以大小 6 呈現。`range` 引數可覆寫這點：

---

```{r, echo=TRUE, warning=FALSE, message=FALSE, out.width="60%", fig.align='center'}
library(ggplot2)
library(patchwork)

base <- ggplot(mpg, aes(displ, hwy, size = cyl)) +
  geom_point()

p_def   <- base
p_small <- base + scale_size(range = c(1, 2))
p_def | p_small
```

---

一族相關的大小尺度涵蓋了特殊情況：

| 尺度 | 說明 |
|---|---|
| `scale_size_area()` | 面積縮放，資料值 0 映射到面積 0 |
| `scale_size_binned_area()` | `scale_size_area()` 的分箱版本 |
| `scale_radius()` | 把資料值映射到點的**半徑**而非面積 |
| `scale_size_binned()` | 把連續變數映射到離散的大小階梯 |
| `scale_size_date()` / `scale_size_datetime()` | 日期／日期時間變數的大小尺度 |

---

### 半徑大小尺度

面積縮放並非總是適當。當資料變數本身就是一個物理半徑或直徑時，應改用半徑縮放，透過 `scale_radius()`。

考慮這個行星半徑的資料集：

---

```{r, echo=TRUE, warning=FALSE, out.width="65%", fig.align='center'}
planets <- data.frame(
  name     = c("Mercury","Venus","Earth","Mars",
               "Jupiter","Saturn","Uranus","Neptune"),
  type     = c(rep("Inner", 4), rep("Outer", 4)),
  position = 1:8,
  radius   = c(2440, 6052, 6378, 3390, 71400, 60330, 25559, 24764),
  orbit    = c(5.79e7, 1.08e8, 1.50e8, 2.28e8,
               7.78e8, 1.43e9, 2.87e9, 4.50e9)
)

base_pl <- ggplot(planets, aes(1, name, size = radius)) +
  geom_point() +
  scale_x_continuous(breaks = NULL) +
  labs(x = NULL, y = NULL, size = NULL)

base_pl + ggtitle("預設的 scale_size()——比例不正確")
```

---

使用預設的 `scale_size()`，每個點的面積隨半徑²縮放，扭曲了表面上的比例。用 `scale_radius()` 搭配 `limits = c(0, NA)`，把零半徑的點錨定在零面積，便能忠實地呈現比例：

```{r, echo=TRUE, warning=FALSE, out.width="65%", fig.align='center'}
base_pl +
  scale_radius(limits = c(0, NA), range = c(0, 10)) +
  ggtitle("scale_radius()——比例正確")
```

對比立即可見：木星的圓盤如今明顯比土星大得多，正確地反映出兩者的差異超過了地球的直徑。

---

### 分箱大小尺度

`scale_size_binned()` 把連續的大小變數離散成固定數目的大小階梯，類似於 §11.4 所見的分箱顏色尺度。分箱大小尺度的圖例由 `guide_bins()` 而非 `guide_legend()` 支配。

```{r, echo=TRUE, warning=FALSE, out.width="65%", fig.align='center'}
base_bin <- ggplot(mpg, aes(displ, manufacturer, size = hwy)) +
  geom_point(alpha = .2) +
  scale_size_binned()

base_bin
```

與把鍵排成表格的 `guide_legend()` 不同，`guide_bins()` 把它們沿單一軸排列，並附上選用的軸線。

---

`guide_bins()` 的關鍵引數：

| 引數 | 效果 |
|---|---|
| `axis` | 顯示／隱藏鍵旁的軸線（預設 `TRUE`） |
| `direction` | `"vertical"`（預設）或 `"horizontal"` 版面 |
| `show.limits` | 是否在尺度端點顯示刻度標記（預設 `FALSE`） |
| `axis.colour` | 指引軸線的顏色 |

---

| 引數 | 效果 |
|---|---|
| `axis.linewidth` | 指引軸線的寬度 |
| `axis.arrow` | 用 `arrow()` 為軸線加上箭頭 |
| `keywidth` / `keyheight` | 鍵的維度（grid 單位） |
| `reverse` | 反轉鍵的順序 |
| `override.aes` | 覆寫圖例鍵中的 geom 美學 |

---

```{r, echo=TRUE, warning=FALSE, out.width="55%", fig.align='center'}
p_horiz <- base_bin +
  guides(size = guide_bins(direction = "horizontal"))

p_lim <- base_bin +
  guides(size = guide_bins(show.limits = TRUE))

p_horiz | p_lim
```

---

```{r, echo=TRUE, warning=FALSE, out.width="55%", fig.align='center'}
base_bin +
  guides(
    size = guide_bins(
      axis.arrow = arrow(
        length = unit(.1, "inches"),
        ends = "first",
        type = "closed"
      )
    )
  )
```

# 形狀

## 形狀

`shape` 美學把一個離散變數映射到每個點所用的標記符號。它適合至多六個相異類別的變數；超過這個數目，可靠地區分形狀就變得困難，`ggplot2` 會發出警告。

預設的 `scale_shape()` 在 `solid = TRUE`（預設）時提供三個實心與三個空心形狀的混合調色盤，或在 `solid = FALSE` 時提供六個空心形狀：

---

```{r, echo=TRUE, warning=FALSE, out.width="60%", fig.align='center'}
base_shp <- ggplot(mpg, aes(displ, hwy, shape = factor(cyl))) +
  geom_point()

p_solid  <- base_shp
p_hollow <- base_shp + scale_shape(solid = FALSE)
p_solid | p_hollow
```

---

`ggplot2` 支援 25 個相異的形狀，各以 0 到 24 的整數識別：

- 形狀 **0–14** 是空心的（只有邊框，無填色）。
- 形狀 **15–20** 是實心的（以 `colour` 美學填色）。
- 形狀 **21–24** 是填色形狀，會獨立地回應 `colour`（邊框）與 `fill` 兩個美學。

要手動指派形狀，用 `scale_shape_manual()` 搭配一個具名的整數向量：

---

```{r, echo=TRUE, warning=FALSE, out.width="60%", fig.align='center'}
base_shp +
  scale_shape_manual(
    values = c("4" = 16, "5" = 17, "6" = 1, "8" = 2)
  )
```

`values` 向量的名稱對應到離散變數的水準；整數值對應到想要的形狀代碼。

# 線寬

## 線寬

`linewidth` 美學於 `ggplot2` 3.4.0 引入，控制所呈現之線的寬度。在此版本之前，`size` 對點大小與線寬身兼二職，這對諸如 `geom_pointrange()` 這類同時結合兩種元素的複合 geom 造成了模糊。

下面三張圖說明了這個分離：左邊兩個美學都用預設值，中間只增加 `size`（放大點端點），右邊只增加 `linewidth`（加粗連接線）：

---

```{r, echo=TRUE, warning=FALSE, out.width="55%", fig.align='center'}
base_air <- ggplot(airquality, aes(x = factor(Month), y = Temp))

p_def <- base_air +
  geom_pointrange(stat = "summary", fun.data = "median_hilow")
p_sz  <- base_air +
  geom_pointrange(stat = "summary", fun.data = "median_hilow", size = 2)
p_lw  <- base_air +
  geom_pointrange(stat = "summary", fun.data = "median_hilow", linewidth = 2)

p_def | p_sz | p_lw
```

---

雖然 `linewidth` 最常被設為固定常數，但它是一個真正的美學，可被映射到資料變數。與面積隨資料值成比例增加的 `scale_size()` 不同，`scale_linewidth()` 把資料值映射到線寬的**線性增加**：

```{r, echo=TRUE, warning=FALSE, out.width="65%", fig.align='center'}
ggplot(airquality, aes(Day, Temp, group = Month)) +
  geom_line(aes(linewidth = Month)) +
  scale_linewidth(range = c(0.5, 3))
```

分箱的線寬尺度也可透過 `scale_linewidth_binned()` 使用，遵循與其他分箱尺度相同的 API。

# 線型

## 線型

`linetype` 美學把一個離散變數映射到所呈現之線的破折號型態。`scale_linetype()` 是 `scale_linetype_discrete()` 的別名。連續變數需要 `scale_linetype_binned()`；`scale_linetype_continuous()` 函式存在，但依設計會產生錯誤，因為連續的線型漸層沒有知覺基礎。

線型最好保留給類別數目少的變數。即使只有五個類別，圖也可能難以解讀：

---

```{r, echo=TRUE, warning=FALSE, out.width="65%", fig.align='center'}
ggplot(economics_long, aes(date, value01, linetype = variable)) +
  geom_line()
```

---

預設的調色盤是 `scales::linetype_pal()`，它提供 13 種相異的線型態。要查看所有可用的型態：

```{r, echo=TRUE, warning=FALSE, out.width="60%", fig.align='center'}
df_lt <- data.frame(value = letters[1:13])
ggplot(df_lt, aes(linetype = value)) +
  geom_segment(
    mapping = aes(x = 0, xend = 1, y = value, yend = value),
    show.legend = FALSE
  ) +
  theme(panel.grid = element_blank()) +
  scale_x_continuous(NULL, NULL)
```

---

### 自訂線型

線型態也可指定為至多 **8 個十六進位字元**（0–F）的字串。每個字元編碼交替的繪製線段與間隙區間的長度。例如，`"55"` 意指：繪製 5 個單位、間隙 5 個單位（一條規則的虛線）。

自訂線型可用兩種方式套用：

1. 用 `scale_linetype_manual()` 搭配一個由十六進位字串組成的具名字元向量。
2. 把一個自訂的調色盤函式傳給 `discrete_scale()` 的 `palette` 引數。

---

```{r, echo=TRUE, warning=FALSE, out.width="55%", fig.align='center'}
linetypes <- function(n) {
  types <- c("55", "75", "95", "1115", "111115",
             "11111115", "5158", "9198", "c1c8")
  types[seq_len(n)]
}

df_lt2 <- data.frame(value = letters[1:9])
ggplot(df_lt2, aes(linetype = value)) +
  geom_segment(
    mapping = aes(x = 0, xend = 1, y = value, yend = value),
    show.legend = FALSE
  ) +
  theme(panel.grid = element_blank()) +
  scale_x_continuous(NULL, NULL) +
  discrete_scale("linetype", palette = linetypes)
```

---

當類別的數目超過調色盤所定義的型態數目時，多出的水準會得到 `NA`，預設會呈現為空白（不可見）的線。用 `na.value` 引數覆寫這點：

```{r, echo=TRUE, eval=FALSE}
discrete_scale("linetype", palette = linetypes, na.value = "dotted")
```

人類可讀的字串別名也是有效的線型規格：`"blank"`、`"solid"`、`"dashed"`、`"dotted"`、`"dotdash"`、`"longdash"` 與 `"twodash"`。

# 手動尺度

## 手動尺度

手動尺度提供一個明確的查找表，把每個離散資料值映射到一個特定的美學值。`ggplot2` 中每個美學都有對應的手動尺度：`scale_colour_manual()`、`scale_fill_manual()`、`scale_shape_manual()`、`scale_linetype_manual()`、`scale_size_manual()` 等等。

核心的引數是 `values`：一個（可選擇具名的）美學值向量。具名時，ggplot2 依名稱比對；不具名時，它依因子水準的順序比對。

每種美學類型的有效美學值記錄在 `vignette("ggplot2-specs")`。

---

### 用手動顏色尺度建構圖例

`scale_colour_manual()` 一個特別強大的應用，是在同一張圖上顯示多個變數時建立一個有資訊的圖例。考慮這一對自 `LakeHuron` 水位偏移 ±5 個單位的時間序列：

---

```{r, echo=TRUE, warning=FALSE, out.width="60%", fig.align='center'}
huron <- data.frame(year = 1875:1972, level = as.numeric(LakeHuron))

# 天真的做法：顏色設為固定參數——無法產生圖例
ggplot(huron, aes(year)) +
  geom_line(aes(y = level + 5), colour = "red") +
  geom_line(aes(y = level - 5), colour = "blue")
```

當顏色在 `aes()` 之外被設為固定常數時，`ggplot2` 無法為它產生圖例。

---

解法是在 `aes()` 內**把一個標籤字串映射到顏色美學**，然後指示手動尺度如何把那些標籤轉譯成實際的顏色：

```{r, echo=TRUE, warning=FALSE, out.width="60%", fig.align='center'}
# 步驟 1：在 aes() 內把一個描述性標籤映射到顏色
ggplot(huron, aes(year)) +
  geom_line(aes(y = level + 5, colour = "above")) +
  geom_line(aes(y = level - 5, colour = "below"))
```

ggplot2 如今認得 `colour` 是一個美學映射，並自動產生一個圖例——儘管預設的顏色還沒有意義。

---

```{r, echo=TRUE, warning=FALSE, out.width="65%", fig.align='center'}
# 步驟 2：透過 scale_colour_manual() 把標籤名稱映射到想要的顏色
ggplot(huron, aes(year)) +
  geom_line(aes(y = level + 5, colour = "above")) +
  geom_line(aes(y = level - 5, colour = "below")) +
  scale_colour_manual(
    name   = "方向",
    values = c("above" = "red", "below" = "blue")
  )
```

其結果是一個功能完整的圖例，而不需要重塑成「整潔長格式」的資料集。這個模式是通用的：每當你需要為原本會是固定美學的東西產生圖例時，就在 `aes()` 內把一個字元標籤映射到該美學，並透過對應的手動尺度把它解碼。

# 恆等尺度

## 恆等尺度

恆等尺度把資料值**不經任何轉換**地直接傳遞給美學。當資料欄位已經包含有效的美學值時——例如一欄諸如 `"red"` 的顏色名稱或諸如 `"#FF0000"` 的十六進位碼，或一欄整數形狀代碼——它們便很適用。

可用的恆等尺度包括 `scale_colour_identity()`、`scale_fill_identity()`、`scale_shape_identity()`、`scale_linetype_identity()` 與 `scale_size_identity()`。

---

一個引人入勝的例子是 `luv_colours` 資料集，它記錄了所有 R 內建顏色名稱在 LUV 知覺顏色空間（HCL 所依據的空間）中的位置：

```{r, echo=TRUE, warning=FALSE, out.width="65%", fig.align='center'}
head(luv_colours)
```

每一列包含一個 `col` 欄，持有該點的實際 R 顏色名稱。把 `col` 映射到 `colour` 美學並套用 `scale_color_identity()`，會把每個點以它自己的顏色呈現——資料空間與美學空間相同，因此不需要、也沒有意義有圖例：

---

```{r, echo=TRUE, warning=FALSE, out.width="65%", fig.align='center'}
ggplot(luv_colours, aes(u, v)) +
  geom_point(aes(colour = col), size = 3) +
  scale_color_identity() +
  coord_equal()
```

這張圖本身就是圖例：每個點的顏色就是它所代表的顏色。不需要額外的鍵。

---

**何時使用恆等尺度**

恆等尺度在兩種情況下適用：

1. **預先縮放的資料**：資料集在建構時就已嵌入了顏色名稱、形狀代碼或其他美學值——在結合統計模型或外部工具的輸出時很常見。

2. **以程式化方式指派顏色**：當顏色選擇是以演算法計算的（例如由一個自訂的分群函式），而你希望 `ggplot2` 原封不動地尊重它們、而非套用它自己的映射時。

在所有其他情況下，較佳的做法是搭配適當尺度的、正確指定的美學映射，因為它能讓圖例產生，並確保可重現、有原則的顏色選擇。

---

**練習**

1. 用 `mpg` 資料集，建立一張 `displ` vs `hwy`、`size = cyl` 的散佈圖。比較預設的 `scale_size()` 與 `scale_size_area()`。你在什麼時候會偏好後者？

2. 用 `planets` 資料建立一張泡泡圖，在 x 軸顯示每個行星的軌道距離、y 軸顯示其名稱，泡泡大小與行星半徑成正比。說明為什麼 `scale_radius(limits = c(0, NA))` 對誠實的視覺比較是必要的。

3. 用 `mpg` 建立一張 `shape = class` 的散佈圖。為什麼當 `class` 有超過 6 個水準時 ggplot2 會發出警告？`scale_shape_manual()` 如何讓你繞過這點？

---

4. 用 `airquality` 建立一張 `geom_pointrange()` 的每月溫度摘要圖。示範增加 `size` 與增加 `linewidth` 對 geom 外觀的獨立效果。

5. 以 `linetype = variable` 繪製 `economics_long`。套用 `scale_linetype_manual()` 為每個變數指派自訂的十六進位型態線型。線型美學的可讀性極限是什麼？

6. 用 `scale_linetype_manual()` 而非顏色來區分兩條序列，重現 §12.5 的 `LakeHuron` 範例。哪個做法（顏色或線型）更清楚地傳達了分組？為什麼？

7. 用 `luv_colours` 重現恆等尺度的散佈圖。然後加上第二個圖層，只用名稱含 `"blue"` 的顏色子集，畫成帶黑色邊框（`shape = 21`）的較大點。在這個脈絡下 `scale_fill_identity()` 有什麼作用？

## 版權聲明

-   **版權聲明。** 本教材改編自 [**ggplot2: Elegant Graphics for Data Analysis (3e)**](https://ggplot2-book.org/scales-other.html)。所有權利均由原作者與出版者保留。

-   **僅供非商業用途。** 本教材嚴格限定用於教育目的，不得用於商業獲利。

-   **適當標註出處。** 任何對本教材的重製、散布或使用，都必須適當標註原始出處。

