---
title: "資料分析"
subtitle: "第十四章：尺度與導引"
author: "劉昱佑"
institute: "實踐大學"
date: "`r Sys.Date()`"
format: revealjs
smaller: true
theme: serif
footer: "`ggplot2`: Elegant Graphics for Data Analysis"
logo: "logo.svg"
editor: source
bibliography: bib.bib
suppress-bibliography: true
slide-number: true
scrollable: false
transition: "none"
menu:
  useTextContentForMissingTitles: false
  hideMissingTitles: true
  side: 'left'
  titleSelector: 'h1'
title-slide-attributes:
  data-notes: ""
include-after-body:
  text: |
    <script>
    Reveal.on('ready', function() {
      var title = Reveal.getSlides()[0];
      if (title) {
        title.insertAdjacentHTML('beforeend',
          '<p style="font-size:0.5em; margin-top:1.5em;">' +
          '<a href="ch14.html"  style="color:#555;">[English version]</a>' +
          '</p>');
      }
    });
    </script>
---

```{r setup, include=FALSE}
library(ggplot2)
library(showtext)

# 載入中文字型，讓圖內中文正常顯示
font_add_google("Noto Sans TC", "noto")
showtext_auto()
theme_update(text = element_text(family = "noto"))

knitr::opts_chunk$set(fig.align = "center")
```

# 尺度與導引

## 概覽

第 10–12 章的尺度工具箱解決了實務上的視覺化問題。本章退一步，探討支撐尺度與導引的**理論**，並說明為位置或顏色尺度所引介的概念，其實適用於**每一種**美學。

本章涵蓋：

- **理論**——尺度作為從資料空間到美學空間的函式，導引作為其反函式
- **尺度名稱**——軸標籤與圖例標題是同一種物件
- **斷點與界限**——導引所顯示的值，以及界外值的處理
- **尺度導引**——各尺度類型的預設導引
- **轉換**——轉換非位置的美學
- **圖例合併與分裂**——以及自訂圖例鍵的符號

# 尺度與導引的理論

## 尺度與導引

形式上，**尺度**是一個從*資料空間*的某個區域（其定義域）到*美學空間*的某個區域（其值域）的函式。**導引**——軸或圖例——是其反函式：它讓你把視覺屬性讀回資料值。

軸與圖例竟是*同一種東西*，這可能令你意外。它們外觀差異很大，卻共享同一目的，其組成成分也彼此對應：

| 引數 | 軸 | 圖例 |
|---|---|---|
| `name` | 標籤 | 標題 |
| `breaks` | 刻度與格線 | 鍵 |
| `labels` | 刻度標籤 | 鍵標籤 |

---

圖例在三方面比軸更複雜：

1. 一個圖例可顯示來自**多個圖層**的**多種美學**（如顏色與形狀），而鍵的符號取決於所用的 geom。
2. 軸總是出現在相同位置；**圖例可被放在**任何地方，因此需要一套全域的定位系統。
3. 圖例有許多可調的細節：方向、欄數、鍵的大小。

---

### 尺度的指定

每種美學都恰好關聯**一個**尺度。當你寫下一個映射時，ggplot2 會默默為每種美學加上一個預設尺度：

```{r, echo=TRUE, warning=FALSE, message=FALSE, eval=FALSE}
# 你所寫的：
ggplot(mpg, aes(displ, hwy)) + geom_point(aes(colour = class))

# ggplot2 幕後所做的：
ggplot(mpg, aes(displ, hwy)) +
  geom_point(aes(colour = class)) +
  scale_x_continuous() +
  scale_y_continuous() +
  scale_colour_discrete()
```

預設取決於美學與變數類型：連續的 `hwy` 在 `y` 得到 `scale_y_continuous()`；離散的 `class` 在顏色得到 `scale_colour_discrete()`。

---

用 `+` 加上一個尺度，其實是**覆寫**該美學既有的尺度——最後一個獲勝。發生這種情況時 ggplot2 會警告你：

```{r, echo=TRUE, warning=FALSE, out.width="55%", fig.align='center'}
ggplot(mpg, aes(displ, hwy)) +
  geom_point(aes(colour = class)) +
  scale_x_sqrt() +
  scale_colour_brewer()
```

此處 `scale_x_sqrt()` 取代了預設的 x 尺度，`scale_colour_brewer()` 取代了預設的顏色尺度。

---

### 命名規則與基本類型

面向使用者的尺度函式遵循以三段、以 `_` 分隔的命名規則：

1. `scale`
2. 主要**美學**（`colour`、`shape`、`x`……）
3. 尺度的**名稱**（`continuous`、`discrete`、`brewer`……）

在內部，**所有**尺度都屬於三種基本類型之一，各由一個你永遠不需直接呼叫的建構函式處理：

| 基本類型 | 建構函式 |
|---|---|
| 連續 | `continuous_scale()` |
| 離散 | `discrete_scale()` |
| 分箱 | `binned_scale()` |

# 尺度界限

## 尺度界限

尺度的**界限（limits）**定義了映射所定義的那塊資料空間*區域*。此區域依基本類型而不同：連續與分箱尺度由兩個端點定義，而離散尺度必須**列舉**其類別。

這帶出一個問題：對落在界限外的**界外值（out-of-bounds）**，ggplot2 該怎麼辦？此行為由 `oob` 引數掌控：

- `scales::oob_censor()`（預設）——把界外值替換為 `NA`
- `scales::oob_squish()`——把界外值擠進範圍內

---

```{r, echo=TRUE, warning=FALSE, out.width="32%", fig.align='center'}
df <- data.frame(x = 1:6, y = 8:13)
base <- ggplot(df, aes(x, y)) +
  geom_col(aes(fill = x)) +
  geom_vline(xintercept = 3.5, colour = "red")

a <- base
b <- base + scale_fill_gradient(limits = c(1, 3))
c <- base + scale_fill_gradient(limits = c(1, 3), oob = scales::squish)
```

---

```{r, echo=TRUE, warning=FALSE, out.width="32%", fig.align='center'}
library(patchwork)
(a|b|c)
```

左：預設填色。中：最右三根長條落在 `limits = c(1, 3)` 之外，變成灰色 `NA`。右：`oob = scales::squish` 改為把它們夾進範圍內。

# 尺度導引

## 尺度導引

`name` 接受文字，而 `guide` 引數接受由**導引函式**建立的**導引物件**。每種尺度類型都有預設導引：

| 尺度類型 | 預設導引 |
|---|---|
| 連續 colour/fill | `guide_colourbar()` |
| 分箱 colour/fill | `guide_coloursteps()` |
| 位置尺度 | `guide_axis()` |
| 離散（非位置） | `guide_legend()` |
| 分箱（其他） | `guide_bins()` |

每個導引函式都帶有許多引數——等同於主題設定（文字顏色、大小、字型），但僅限於單一導引。那些設定在第 17 章討論。

# 尺度轉換

## 尺度轉換

尺度轉換最常見於連續**位置**尺度（§10.1.7），但也適用於其他美學。其目的往往是視覺強調。對於 Old Faithful 密度，平方根填色轉換能凸顯各峰周圍的低密度區：

```{r, echo=TRUE, warning=FALSE, out.width="42%", fig.align='center'}
base <- ggplot(faithfuld, aes(waiting, eruptions)) +
  geom_raster(aes(fill = density)) +
  scale_x_continuous(NULL, NULL, expand = c(0, 0)) +
  scale_y_continuous(NULL, NULL, expand = c(0, 0))
a <- base
b <- base + scale_fill_continuous(trans = "sqrt")
```

---

```{r, echo=TRUE, warning=FALSE, out.width="32%", fig.align='center'}
library(patchwork)
(a|b)
```

轉換**大小**美學會改變它的詮釋。左圖中 `z` 讀作*權重*（越大＝群組越大）；反轉尺度後 `z` 讀作*距離*（越大＝看起來越小）：

```{r, echo=TRUE, warning=FALSE, out.width="42%", fig.align='center'}
set.seed(1)
df <- data.frame(x = runif(20), y = runif(20), z = sample(20))
base <- ggplot(df, aes(x, y, size = z)) + geom_point()
a <- base
b <- base + scale_size(trans = "reverse")
```

```{r, echo=TRUE, warning=FALSE, out.width="32%", fig.align='center'}
library(patchwork)
(a|b)
```

# 圖例合併與分裂

## 合併圖例

位置尺度與軸一一對應，但非位置尺度與圖例之間的連結較鬆散：一個圖例可能取自多個圖層（**合併**），或一種美學可能需要多個圖例（**分裂**）。

ggplot2 會用**最少**的圖例，並把同一變數映射到不同美學者加以合併。若 `colour` 與 `shape` 都映射到同一變數，便只產生一個圖例：

```{r, echo=TRUE, warning=FALSE, out.width="32%", fig.align='center'}
toy <- data.frame(const = 1, up = 1:4, txt = letters[1:4])
base <- ggplot(toy, aes(const, up)) + scale_x_continuous(NULL, breaks = NULL)
a <- base + geom_point(aes(colour = txt))
b <- base + geom_point(aes(shape = txt))
c <- base + geom_point(aes(shape = txt, colour = txt))
```

---

```{r, echo=TRUE, warning=FALSE, out.width="32%", fig.align='center'}
library(patchwork)
(a|b|c)
```

---

要合併圖例，它們必須共享相同的 `name`。若你重新命名一個尺度，就要全部一起改——`labs()` 是個方便的做法：

```{r, echo=TRUE, warning=FALSE, out.width="40%", fig.align='center'}
base <- ggplot(toy, aes(const, up)) +
  geom_point(aes(shape = txt, colour = txt)) +
  scale_x_continuous(NULL, breaks = NULL)
a <- base + labs(shape = "Split legend")                              # 兩個圖例
b <- base + labs(shape = "Merged legend", colour = "Merged legend")   # 一個圖例
```

---

```{r, echo=TRUE, warning=FALSE, out.width="32%", fig.align='center'}
library(patchwork)
(a|b)
```

你也可以用 `show.legend` 引數（`TRUE`/`FALSE`）強制或抑制某圖層的出現。

---

### 分裂圖例

分裂罕見得多——把一種美學映射到兩個變數通常不智，所以 ggplot2 預設不允許。**ggnewscale** 套件可覆寫這點：`new_scale_colour()` 會初始化一個全新的顏色尺度。在它之上的指令套用於第一個尺度；在它之下的套用於第二個。

```{r, echo=TRUE, warning=FALSE, eval=FALSE}
a <- base <- ggplot(mpg, aes(displ, hwy)) +
  geom_point(aes(colour = factor(year)), size = 5) +
  scale_colour_brewer("year", type = "qual", palette = 5)

b <- base +
  ggnewscale::new_scale_colour() +
  geom_point(aes(colour = cyl == 4), size = 1, fill = NA) +
  scale_colour_manual("4 cylinder", values = c("grey60", "black"))
```

---

```{r, echo=TRUE, warning=FALSE, out.width="32%", fig.align='center'}
library(patchwork)
(a|b)
```

# 圖例鍵符號

## 圖例鍵符號

預設情況下，圖例鍵的符號會與圖層及美學相符——彩色線顯示為彩色線段、盒鬚圖顯示為小盒鬚圖。要覆寫它，使用 `key_glyph` 引數：

```{r, echo=TRUE, warning=FALSE, out.width="42%", fig.align='center'}
base <- ggplot(economics, aes(date, psavert, colour = "savings"))
a <- base + geom_line()
b <- base + geom_line(key_glyph = "timeseries")
```

---

```{r, echo=TRUE, warning=FALSE, out.width="32%", fig.align='center'}
library(patchwork)
(a|b)
```

每個 geom 都關聯一個畫鍵函式，如 `draw_key_path()` 或 `draw_key_timeseries()`。你也可以直接傳入該函式：`key_glyph = draw_key_timeseries`。

---

**練習**

1. 取 `ggplot(mpg, aes(displ, hwy)) + geom_point(aes(colour = class))`，寫出 ggplot2 為你加上的三個預設尺度。為什麼手動指定它們很繁瑣？

2. 建立一張 `geom_col()` 圖，搭配 `aes(fill = x)` 與 `scale_fill_gradient(limits = c(1, 3))`。比較預設 `oob` 與 `scales::squish`。各在何時適用？

3. 列出每種基本尺度類型的預設導引。哪個導引由連續、分箱、離散的位置尺度共用？

---

4. 對 Old Faithful 的 `faithfuld` 光柵圖，分別在填色尺度上有無 `trans = "sqrt"` 重現之。這個轉換讓什麼更容易看見？

5. 用 `toy` 資料，建立一張 `colour` 與 `shape` 映射到同一變數的圖，以及一張映射到不同名稱尺度的圖。說明圖例何時會合併。

6. 用 `ggnewscale::new_scale_colour()` 在 `mpg` 上疊兩個有各自顏色尺度的 `geom_point()` 圖層。為什麼 ggplot2 預設不允許分裂？

7. 在 `economics` 資料上，比較預設符號的 `geom_line()` 與 `key_glyph = "timeseries"`。你還能找到哪些畫鍵函式？

## 版權聲明

-   **版權聲明。** 本教材改編自 [**ggplot2: Elegant Graphics for Data Analysis (3e)**](https://ggplot2-book.org/scales-guides.html)。所有權利均由原作者與出版者保留。

-   **僅供非商業用途。** 本教材嚴格限定用於教育目的，不得用於商業獲利。

-   **適當標註出處。** 任何對本教材的重製、散布或使用，都必須適當標註原始出處。

