---
title: "資料分析"
subtitle: "第四章：集體 geoms"
author: "劉昱佑"
institute: "實踐大學"
date: "`r Sys.Date()`"
format: revealjs
smaller: true
theme: serif
footer: "`ggplot2`: Elegant Graphics for Data Analysis"
logo: "logo.svg"
editor: source
bibliography: bib.bib
suppress-bibliography: true
slide-number: true
scrollable: false
transition: "none"
menu:
  useTextContentForMissingTitles: false
  hideMissingTitles: true
  side: 'left'
  titleSelector: 'h1'
title-slide-attributes:
  data-notes: ""
include-after-body:
  text: |
    <script>
    Reveal.on('ready', function() {
      var title = Reveal.getSlides()[0];
      if (title) {
        title.insertAdjacentHTML('beforeend',
          '<p style="font-size:0.5em; margin-top:1.5em;">' +
          '<a href="ch4.html"  style="color:#555;">[English version]</a>' +
          '</p>');
      }
    });
    </script>
---

```{r setup, include=FALSE}
library(ggplot2)
library(showtext)

# 載入中文字型，讓圖內中文正常顯示
font_add_google("Noto Sans TC", "noto")
showtext_auto()
theme_update(text = element_text(family = "noto"))

knitr::opts_chunk$set(fig.align = "center")
```

# 集體 geoms

## 集體 geoms

geoms 大致可分為**個別（individual）**或**集體（collective）**兩類。個別 geom 為資料的每一列呈現一個獨立的圖形物件——例如，`geom_point()` 為每筆觀測值放置單一個點。

相對地，**集體 geom（collective geom）**用單一個幾何物件代表多筆觀測值。這種行為可能源自統計摘要（例如盒鬚圖），也可能是該 geom 定義本身所固有的（例如多邊形）。

線（lines）與路徑（paths）則居於中間位置：每條呈現出來的線都由一連串直線段所構成，而每一段都編碼了兩個資料點。

------------------------------------------------------------------------

支配觀測值如何被指派給圖形元素的機制，就是 `group` 美學。

預設情況下，`group` 由圖中所映射的所有離散變數的交互作用推導而來。這種隱含的分組經常能產生我們想要的劃分——但當它做不到時，或當沒有任何離散變數存在時，就必須藉由把 `group` 映射到適當的變數，明確指定分組結構。

------------------------------------------------------------------------

**`Oxboys` 資料集**

本章各範例都取材自 `nlme` 套件中的 `Oxboys` 資料集。它記錄了 26 個男孩（`Subject`）的身高（`height`）與置中後的年齡（`age`），每個人在九個不同時點（`Occasion`）被量測。`Subject` 與 `Occasion` 都以有序因子儲存。

```{r,echo=T,warning=FALSE,out.width="80%",fig.align='center'}
library(ggplot2)
library(nlme)
data(Oxboys, package = "nlme")
head(Oxboys)
```

# 多個群組、單一美學

## 多個群組、單一美學

一個常見的情境是：想把資料分成不同群組，同時又以相同的視覺樣式呈現所有群組。目標是讓個別受試者可被區分，而不必為它們加上標籤。具有許多受試者的縱貫性研究經常需要這種處理，所產生的圖非正式地被稱為**義大利麵圖（spaghetti plots）**。

下圖描繪每個男孩隨時間的成長軌跡。在 `aes()` 中設定 `group = Subject`，會指示 `geom_line()` 為每位受試者畫出一條相連的線：

------------------------------------------------------------------------

```{r,echo=T,warning=FALSE,out.width="75%",fig.align='center'}
ggplot(Oxboys, aes(age, height, group = Subject)) +
  geom_point() +
  geom_line()
```

------------------------------------------------------------------------

**沒有正確分組會發生什麼？**

如果省略 `group` 美學，ggplot2 找不到離散變數，便會把所有觀測值都視為屬於同一個群組。其結果是一種特有的**鋸齒型態（sawtooth pattern）**——線以任意的順序連接來自不同受試者的觀測值——這顯然會造成誤導：

```{r,echo=T,warning=FALSE,out.width="70%",fig.align='center'}
ggplot(Oxboys, aes(age, height)) +
  geom_point() +
  geom_line()
```

------------------------------------------------------------------------

**依多個變數分組**

當一個群組是由多於一個變數的組合、而非單一欄位所定義時，使用 `interaction()` 建構一個複合的分組鍵：

```{r,echo=T,eval=FALSE}
# 範例：同時依學校與學生分組
aes(group = interaction(school_id, student_id))
```

這確保了共享相同學校*且*相同學生識別碼的觀測值，會被視為屬於同一個群組。

------------------------------------------------------------------------

**練習**

1. 為 `cyl` 的每個值畫出 `hwy` 的盒鬚圖，但不要把 `cyl` 轉換成因子。你必須設定哪個額外的美學才能讓它運作？

2. 修改下面的圖，使得 `displ` 的每個整數值都產生一個獨立的盒鬚圖：

```{r,echo=T,eval=FALSE}
ggplot(mpg, aes(displ, cty)) +
  geom_boxplot()
```

# 不同圖層上的不同群組

## 不同圖層上的不同群組

在某些情況下，一張圖的不同圖層需要不同層級的彙總。例如，某一個圖層可能顯示個別的軌跡，而另一個圖層則覆蓋單一條整體趨勢線。

如果分組美學在 `ggplot()` 中被全域設定，它會傳播到每一個圖層——包括 `geom_smooth()`。其結果是每個群組各有一條平滑線，而這通常不是我們想要的：

------------------------------------------------------------------------

```{r,echo=T,warning=FALSE,message=FALSE,out.width="70%",fig.align='center'}
ggplot(Oxboys, aes(age, height, group = Subject)) +
  geom_line() +
  geom_smooth(method = "lm", se = FALSE)
```

這會為每位受試者各產生一條線性配適，而非一條摘要所有男孩的單一趨勢線。請記得：分組不僅控制幾何，也控制統計轉換——每個 stat 都會針對每個群組獨立執行。

------------------------------------------------------------------------

**解決問題：圖層專屬的分組**

解法是把 `group` 美學從全域的 `ggplot()` 呼叫移到 `geom_line()` 之中。`geom_smooth()` 圖層於是沒有離散變數可供分組，便預設把所有觀測值視為一個群組，產生單一條整體的平滑線：

```{r,echo=T,warning=FALSE,message=FALSE,out.width="65%",fig.align='center'}
ggplot(Oxboys, aes(age, height)) +
  geom_line(aes(group = Subject)) +
  geom_smooth(method = "lm", linewidth = 2, se = FALSE)
```

------------------------------------------------------------------------

**關鍵重點**

在 `ggplot()` 中設定的美學是**全域的**，會套用到後續的每一個圖層。在個別 geom 函式中設定的美學則是**局部的**，只套用到該圖層。當不同圖層需要不同的分組結構時，這個區別至關重要。

# 覆寫預設的分組

## 覆寫預設的分組

有時一張圖具有離散的 x 軸，但我們仍想畫出*跨*群組、而非群組內連接觀測值的線。這種型態出現在交互作用圖、剖面圖與平行座標圖等。

考慮在每個量測時點 `Occasion` 畫出 `height` 的盒鬚圖。由於 `Occasion` 是離散變數，ggplot2 自動為每個時點畫一個盒鬚圖：

```{r,echo=T,warning=FALSE,out.width="65%",fig.align='center'}
ggplot(Oxboys, aes(Occasion, height)) +
  geom_boxplot()
```

------------------------------------------------------------------------

**天真地加上線並不奏效**

只是把 `geom_line()` 加到盒鬚圖上，所畫出的線是在每個時點*之內*（連接同一個 x 位置的觀測值），而非*跨*時點、依受試者連接。這是因為預設的分組是由 `Occasion` 驅動的：

```{r,echo=T,warning=FALSE,out.width="65%",fig.align='center'}
ggplot(Oxboys, aes(Occasion, height)) +
  geom_boxplot() +
  geom_line(colour = "#3366FF", alpha = 0.5)
```

------------------------------------------------------------------------

**在單一圖層中覆寫分組**

修正之道是在 `geom_line()` 中明確覆寫分組，指定每位受試者各一條線。盒鬚圖圖層保留其依 `Occasion` 的預設分組，而線圖層使用 `Subject`：

```{r,echo=T,warning=FALSE,out.width="65%",fig.align='center'}
ggplot(Oxboys, aes(Occasion, height)) +
  geom_boxplot() +
  geom_line(aes(group = Subject), colour = "#3366FF", alpha = 0.5)
```

如今每一條藍線都描繪出一個男孩在全部九個時點的成長，正如我們所期望的。

------------------------------------------------------------------------

**練習**

3. 在示範「把連續顏色 vs. 離散顏色映射到線」的差異時，離散的例子需要 `aes(group = 1)`。為什麼？省略它會發生什麼？`aes(group = 1)` 與 `aes(group = 2)` 之間有什麼差別？

# 把美學對應到圖形物件

## 把美學對應到圖形物件

集體 geoms 會引出一個重要問題：當個別觀測值帶有不同的美學值時，這些值該如何映射到單一個幾何物件上？

ggplot2 依 geom 類型不同而以不同方式處理。

------------------------------------------------------------------------

**線與路徑：「第一個值」規則**

對於 `geom_line()` 與 `geom_path()`，每一段都由兩個連續的觀測值定義。ggplot2 會把兩個觀測值中**第一個**的美學值（例如 `colour`）套用到每一段。最後一個觀測值的美學則永遠不會被套用到任何一段。

```{r,echo=T,warning=FALSE,out.width="70%",fig.align='center'}
library(patchwork)
df <- data.frame(x = 1:3, y = 1:3, colour = c(1, 3, 5))

p1 <- ggplot(df, aes(x, y, colour = factor(colour))) +
  geom_line(aes(group = 1), linewidth = 2) +
  geom_point(size = 5)

p2 <- ggplot(df, aes(x, y, colour = colour)) +
  geom_line(aes(group = 1), linewidth = 2) +
  geom_point(size = 5)

p1 | p2
```

------------------------------------------------------------------------

在左圖（離散顏色）中，第一個點與第一段是紅色，第二個點與第二段是綠色，而最後一個點（後面沒有跟著任何段）是藍色。

在右圖（連續顏色）中，相同的「第一個值」原則套用於三種深淺的藍色。關鍵在於，ggplot2 **不會**在美學值之間平滑地內插——即使是連續變數也一樣。如果想要沿著線有平滑的顏色漸層，就必須手動執行內插：

------------------------------------------------------------------------

**手動線性內插以做出平滑的顏色漸層**

```{r,echo=T,warning=FALSE,out.width="70%",fig.align='center'}
xgrid <- with(df, seq(min(x), max(x), length = 50))
interp <- data.frame(
  x      = xgrid,
  y      = approx(df$x, df$y,      xout = xgrid)$y,
  colour = approx(df$x, df$colour, xout = xgrid)$y
)
ggplot(interp, aes(x, y, colour = colour)) +
  geom_line(linewidth = 2) +
  geom_point(data = df, size = 5)
```

`approx()` 函式在 50 個等距的位置上，對 `y` 座標與 `colour` 值都進行線性內插，沿著路徑產生平滑的漸層。

------------------------------------------------------------------------

**額外的限制：線型必須固定**

路徑與線受到一個重要限制：`linetype` 美學在整條線上必須保持固定。R 沒有任何機制可以呈現一條其線型（實線、虛線、點線等）沿其長度連續變化的線。

------------------------------------------------------------------------

**多邊形與其他複雜的集體 geoms**

對於比線更複雜的 geoms——例如多邊形——單一個幾何物件可能對應到許多觀測值，使得不同美學值該如何協調變得曖昧不清。例如，如果一個多邊形的每個邊界頂點都指定不同的填色，那它該如何填色？

ggplot2 用一條簡單的規則化解這個模糊：**只有當整個群組的美學值全都相同時，才使用來自個別觀測值的美學**。如果美學值有所不同，ggplot2 便改用它的預設值。

------------------------------------------------------------------------

**離散變數：分裂成子群組**

對於**離散的** fill 或 colour 變數，ggplot2 會自動把該變數納入 group 美學。這會把集體 geom 分裂成更小的片段。對於長條圖與面積圖，把這些片段堆疊起來會保留未分組資料的形狀：

```{r,echo=T,warning=FALSE,out.width="70%",fig.align='center'}
p1 <- ggplot(mpg, aes(class)) +
  geom_bar()
p2 <- ggplot(mpg, aes(class, fill = drv)) +
  geom_bar()
p1 | p2
```

------------------------------------------------------------------------

**長條搭配連續 fill：一個常見的陷阱**

在 `geom_bar()` 中把**連續**變數映射到 `fill` 並不會以相同方式運作。由於每根長條橫跨多筆有不同 `hwy` 值的觀測值，沒有單一顏色能摘要它們，於是 ggplot2 退回到預設的灰色：

```{r,echo=T,warning=FALSE,message=FALSE,out.width="65%",fig.align='center'}
ggplot(mpg, aes(class, fill = hwy)) +
  geom_bar()
```

------------------------------------------------------------------------

**修正之道：覆寫分組**

要在每根長條內顯示多種填色，我們必須覆寫分組，使每個獨特的 `hwy` 值各自形成一段子長條。堆疊後的結果揭示了每個車輛 class 內高速公路燃油經濟性的分布：

```{r,echo=T,warning=FALSE,out.width="65%",fig.align='center'}
ggplot(mpg, aes(class, fill = hwy, group = hwy)) +
  geom_bar()
```

使用這個技巧時，長條會依分組變數（此處為 `hwy`）所定義的順序堆疊。如果需要精確控制堆疊順序，請把 `hwy` 轉換成因子，並依需求排列其水準。

------------------------------------------------------------------------

**練習**

4. 以下每張圖各顯示多少根長條？解釋你的推理。

```{r,echo=T,eval=FALSE}
ggplot(mpg, aes(drv)) +
  geom_bar()

ggplot(mpg, aes(drv, fill = hwy, group = hwy)) +
  geom_bar()

library(dplyr)
mpg2 <- mpg |> arrange(hwy) |> mutate(id = seq_along(hwy))
ggplot(mpg2, aes(drv, fill = hwy, group = id)) +
  geom_bar()
```

*（提示：加上 `colour = "white"` 來描出個別子長條的外框。）*

5. 安裝 `babynames` 套件並執行下面的程式碼。找出所產生的圖有什麼問題並加以修正。為什麼未修正的版本看起來出乎意料？

```{r,echo=T,eval=FALSE}
library(babynames)
hadley <- dplyr::filter(babynames, name == "Hadley")
ggplot(hadley, aes(year, n)) +
  geom_line()
```

## 版權聲明

-   **版權聲明。** 本教材改編自 [**ggplot2: Elegant Graphics for Data Analysis (3e)**](https://ggplot2-book.org/collective-geoms.html)。所有權利均由原作者與出版者保留。

-   **僅供非商業用途。** 本教材嚴格限定用於教育目的，不得用於商業獲利。

-   **適當標註出處。** 任何對本教材的重製、散布或使用，都必須適當標註原始出處。

