---
title: "資料分析"
subtitle: "第十三章：逐層建構圖形"
author: "劉昱佑"
institute: "實踐大學"
date: "`r Sys.Date()`"
format: revealjs
smaller: true
theme: serif
footer: "`ggplot2`: Elegant Graphics for Data Analysis"
logo: "logo.svg"
editor: source
bibliography: bib.bib
slide-number: true
scrollable: false
transition: "none"
menu:
  useTextContentForMissingTitles: false
  hideMissingTitles: true
  side: 'left'
  titleSelector: 'h1'
title-slide-attributes:
  data-notes: ""
include-after-body:
  text: |
    <script>
    Reveal.on('ready', function() {
      var title = Reveal.getSlides()[0];
      if (title) {
        title.insertAdjacentHTML('beforeend',
          '<p style="font-size:0.5em; margin-top:1.5em;">' +
          '<a href="ch13.html"  style="color:#555;">[English version]</a>' +
          '</p>');
      }
    });
    </script>
---

```{r setup, include=FALSE}
library(ggplot2)
library(showtext)

# 載入中文字型，讓圖內中文正常顯示
font_add_google("Noto Sans TC", "noto")
showtext_auto()
theme_update(text = element_text(family = "noto"))

knitr::opts_chunk$set(fig.align = "center")
```

# 逐層建構圖形

## 概覽

`ggplot2` 背後的關鍵理念之一，是它讓你能**反覆迭代**，一次一個圖層地建構出複雜的圖形。每個圖層可以取用不同的資料集與不同的美學映射，因而能在單一圖形中結合來自多個來源的資料。

你已經用 `geom_point()`、`geom_histogram()` 等函式建立過圖層。本章將解剖一個圖層，並示範如何控制它的**五個**組成成分：

- **資料（Data）**——圖層所繪製的資料框
- **美學映射（Aesthetic mappings）**——變數如何連結到視覺屬性
- **幾何物件（Geom）**——渲染每個觀測值的幾何物件
- **統計轉換（Stat）**——繪製前所套用的統計轉換
- **位置調整（Position）**——重疊元素如何被錯開

# 建構一張圖

## 兩個獨立步驟

每當我們用 `ggplot()` 建立圖形並立即加上一個 geom 時，其實發生了兩個獨立步驟。首先，我們用預設資料集與美學映射建立圖形：

```{r, echo=TRUE, warning=FALSE, message=FALSE, out.width="50%", fig.align='center'}
p <- ggplot(mpg, aes(displ, hwy))
p
```

此時還看不到任何東西——我們指定了資料與映射，但沒有用來繪製它們的幾何物件。

---

接著加上一個圖層讓東西顯現：

```{r, echo=TRUE, warning=FALSE, out.width="55%", fig.align='center'}
p + geom_point()
```

`geom_point()` 是一個**捷徑**。在幕後它呼叫 `layer()` 函式，建立一個五個成分都完整指定的新圖層。

---

明確寫出的 `layer()` 呼叫讓五個成分一覽無遺：

```{r, echo=TRUE, eval=FALSE}
p + layer(
  mapping  = NULL,        # 沿用 ggplot() 的 aes()
  data     = NULL,        # 沿用 ggplot() 的資料
  geom     = "point",     # 幾何物件
  stat     = "identity",  # 統計轉換
  position = "identity"   # 位置調整
)
```

你很少會把 `layer()` 完整寫出，因為太冗長。`geom_` 函式就是方便的捷徑：`geom_point(mapping, data, ...)` 完全等同於 `layer(mapping, data, geom = "point", ...)`。理解 `layer()` 仍有助於你對「圖層究竟是什麼」建立更清楚的心智模型。

# 資料

## 資料

每個圖層都必須有與之關聯的資料，且那份資料必須是**整潔資料框**——變數在欄、觀測值在列。這是個強限制，但有充分理由：你的資料是明確的、單一資料框易於儲存與分享，並能在「製作資料」與「視覺化資料」之間維持乾淨的分工。

關鍵在於，各圖層的資料**不必相同**。在一張圖中結合數個資料集往往很有用。為了說明，我們從 `mpg` 衍生兩個資料集：一個 loess 配適與一組離群值。

---

```{r, echo=TRUE, warning=FALSE, message=FALSE}
library(tibble)
library(dplyr)

mod  <- loess(hwy ~ displ, data = mpg)
grid <- tibble(displ = seq(min(mpg$displ), max(mpg$displ), length = 50))
grid$hwy <- predict(mod, newdata = grid)

std_resid <- resid(mod) / mod$s
outlier   <- filter(mpg, abs(std_resid) > 2)
outlier[, c("model", "displ", "hwy")]
```

---

有了這些新資料集，我們便能增強原始散佈圖——疊上一條平滑線，並標註離群點。注意每個圖層都提供自己的 `data =`：

```{r, echo=TRUE, warning=FALSE, out.width="55%", fig.align='center'}
ggplot(mpg, aes(displ, hwy)) +
  geom_point() +
  geom_line(data = grid, colour = "blue", linewidth = 1.5) +
  geom_text(data = outlier, aes(label = model))
```

---

圖層裡需要明確的 `data =`，但 `ggplot()` 裡不需要。這是因為引數順序不同：`ggplot(data, mapping)` 對上 `geom_*(mapping, data)`。這個不一致為「資料只在 `ggplot()` 指定一次」的常見情況減少了打字量。

同一張圖也可以不設預設資料集、改為每個圖層各自提供資料：

```{r, echo=TRUE, eval=FALSE}
ggplot(mapping = aes(displ, hwy)) +
  geom_point(data = mpg) +
  geom_line(data = grid) +
  geom_text(data = outlier, aes(label = model))
```

當有一個主要資料集時，這種寫法較不清楚；但若沒有單一資料集居主導地位，你可能會偏好它。

# 美學映射

## 美學映射

以 `aes()` 定義的美學映射，描述變數如何映射到視覺屬性：

```{r, echo=TRUE, eval=FALSE}
aes(x = displ, y = hwy, colour = class)
```

前兩個引數預設為 `x` 與 `y`，因此 `aes(displ, hwy, colour = class)` 等價。幾項準則：

- 在 `aes()` 中只做簡單運算；把複雜轉換移到明確的 `dplyr::mutate()`。
- 在 `aes()` 內**絕不要**用 `$`（例如 `diamonds$carat`）來引用變數。這會破壞封裝，並在 ggplot2 重排列順序時（如分面時）出錯。

---

### 圖層 vs. 整圖的美學

映射可在 `ggplot()`、個別圖層、或兩者皆提供。下列各式產生相同的規格：

```{r, echo=TRUE, eval=FALSE}
ggplot(mpg, aes(displ, hwy, colour = class)) + geom_point()
ggplot(mpg, aes(displ, hwy)) + geom_point(aes(colour = class))
ggplot(mpg, aes(displ)) + geom_point(aes(y = hwy, colour = class))
ggplot(mpg) + geom_point(aes(displ, hwy, colour = class))
```

在圖層內，你可以**新增**、**覆寫**或**移除**映射：

| 操作 | 圖層美學 | 結果 |
|---|---|---|
| 新增 | `aes(colour = cyl)` | `aes(displ, hwy, colour = cyl)` |
| 覆寫 | `aes(y = cty)` | `aes(displ, cty)` |
| 移除 | `aes(y = NULL)` | `aes(displ)` |

---

一旦加入多個圖層，這個區別就很重要。下面兩張圖都有效，但強調的重點不同——左圖把點**與**平滑線都依 class 上色，右圖只把點上色：

```{r, echo=TRUE, warning=FALSE, message=FALSE, out.width="50%", fig.align='center'}
library(patchwork)
p1 <- ggplot(mpg, aes(displ, hwy, colour = class)) +
  geom_point() + geom_smooth(method = "lm", se = FALSE) +
  theme(legend.position = "none")
p2 <- ggplot(mpg, aes(displ, hwy)) +
  geom_point(aes(colour = class)) + geom_smooth(method = "lm", se = FALSE) +
  theme(legend.position = "none")
p1 | p2
```

---

### 設定 vs. 映射

除了把美學**映射**到變數，你也可以把它**設定**為單一常數值，作為圖層參數。規則是：

- 要讓外觀由變數決定 → 放在 `aes()` **內**。
- 要覆寫固定的顏色或大小 → 把值放在 `aes()` **外**。

```{r, echo=TRUE, warning=FALSE, out.width="48%", fig.align='center'}
s1 <- ggplot(mpg, aes(cty, hwy)) + geom_point(colour = "darkblue")
s2 <- ggplot(mpg, aes(cty, hwy)) + geom_point(aes(colour = "darkblue"))
s1 | s2
```

---

上面第二張圖把顏色**映射**到字面字串 `"darkblue"`。這建立了一個只有一個水準的變數，預設離散尺度將它渲染成偏粉紅的色調——幾乎一定不是你想要的。

不過，映射到常數對於**為圖層命名**、使其出現在圖例中，是真正有用的：

```{r, echo=TRUE, warning=FALSE, message=FALSE, out.width="55%", fig.align='center'}
ggplot(mpg, aes(displ, hwy)) +
  geom_point() +
  geom_smooth(aes(colour = "loess"), method = "loess", se = FALSE) +
  geom_smooth(aes(colour = "lm"), method = "lm", se = FALSE) +
  labs(colour = "Method")
```

# 幾何物件

## 幾何物件

幾何物件（**geom**）負責圖層的實際渲染，並決定圖形的類型。點 geom 做出散佈圖；線 geom 做出折線圖。`ggplot2` 內建龐大的 geom 詞彙，依其所顯示的變數數目組織：

- **圖形基元**：`geom_blank()`、`geom_point()`、`geom_path()`、`geom_ribbon()`、`geom_segment()`、`geom_rect()`、`geom_polygon()`、`geom_text()`
- **單變數**：`geom_bar()`、`geom_histogram()`、`geom_density()`、`geom_dotplot()`、`geom_freqpoly()`
- **雙變數**：`geom_point()`、`geom_smooth()`、`geom_boxplot()`、`geom_bin2d()`、`geom_hex()`、`geom_count()`、`geom_jitter()`、`geom_area()`、`geom_line()`、`geom_step()`
- **三變數**：`geom_contour()`、`geom_tile()`、`geom_raster()`

---

每個 geom 都理解一組美學，其中有些是**必需的**。點需要 `x` 與 `y`，並理解 `colour`、`size`、`shape`；長條需要高度（`ymax`），並理解 `width`、邊框顏色與填色。

有些 geom 的差別主要在於**參數化方式**。你可以用三種方式畫同一個方塊：

| Geom | 參數化 |
|---|---|
| `geom_tile()` | 位置（`x`、`y`）+ 尺寸（`width`、`height`） |
| `geom_rect()` | 四角（`xmin`、`xmax`、`ymin`、`ymax`） |
| `geom_polygon()` | 一個含四個角 `x`/`y` 位置的四列資料框 |

挑選與你資料相符的參數化，通常能讓圖容易得多。

# 統計轉換

## 統計轉換

統計轉換（**stat**）會轉換資料——通常是加以摘要。許多熟悉的 geom 在幕後都由某個 stat 驅動：

| Stat | Geoms |
|---|---|
| `stat_bin()` | `geom_bar()`、`geom_freqpoly()`、`geom_histogram()` |
| `stat_bin2d()` | `geom_bin2d()` |
| `stat_boxplot()` | `geom_boxplot()` |
| `stat_smooth()` | `geom_smooth()` |
| `stat_sum()` | `geom_count()` |

其他 stat 沒有 `geom_` 捷徑，如 `stat_ecdf()`、`stat_function()`、`stat_summary()`、`stat_qq()`、`stat_unique()`。

---

你可以加一個 `stat_()` 並覆寫其 geom，或加一個 `geom_()` 並覆寫其 stat。兩者都產生相同的紅色平均值標記：

```{r, echo=TRUE, warning=FALSE, out.width="48%", fig.align='center'}
m1 <- ggplot(mpg, aes(trans, cty)) +
  geom_point() +
  stat_summary(geom = "point", fun = "mean", colour = "red", size = 4)
m2 <- ggplot(mpg, aes(trans, cty)) +
  geom_point() +
  geom_point(stat = "summary", fun = "mean", colour = "red", size = 4)
m1 | m2
```

第二種寫法較佳：它清楚表明你顯示的是**摘要**，而非原始資料。

---

### 生成變數

stat 接受一個資料框、回傳一個資料框，往往會新增**新變數**讓你映射到美學。例如 `stat_bin()`（直方圖所用）會生成 `count`、`density`、`x`。要映射生成變數，把它的名稱包在 `after_stat()` 裡：

```{r, echo=TRUE, warning=FALSE, out.width="48%", fig.align='center'}
h1 <- ggplot(diamonds, aes(price)) + geom_histogram(binwidth = 500)
h2 <- ggplot(diamonds, aes(price)) +
  geom_histogram(aes(y = after_stat(density)), binwidth = 500)
h1 | h2
```

---

`after_stat()` 可避免在原始資料已含同名變數時造成混淆，並向任何讀者表明該變數是由 stat 生成的。

標準化為密度，對於比較大小差異懸殊的群組特別有用。比較 `cut` 內 `price` 的計數與密度：

```{r, echo=TRUE, warning=FALSE, out.width="48%", fig.align='center'}
f1 <- ggplot(diamonds, aes(price, colour = cut)) +
  geom_freqpoly(binwidth = 500) + theme(legend.position = "none")
f2 <- ggplot(diamonds, aes(price, colour = cut)) +
  geom_freqpoly(aes(y = after_stat(density)), binwidth = 500) +
  theme(legend.position = "none")
f1 | f2
```

密度視圖揭示了一個意外：低品質鑽石平均看起來**更**貴。

# 位置調整

## 位置調整

位置調整對圖層內元素的位置施加微調。三種主要用於**長條**：

- `position_stack()`——把重疊長條相疊（長條的預設）
- `position_fill()`——相疊並重新縮放，使每根長條都達到 1
- `position_dodge()`——把重疊長條並排

```{r, echo=TRUE, warning=FALSE, out.width="32%", fig.align='center'}
a <- dplot <- ggplot(diamonds, aes(color, fill = cut)) +
  xlab(NULL) + ylab(NULL) + theme(legend.position = "none")
b <- dplot + geom_bar()
c <- dplot + geom_bar(position = "fill")
d <- dplot + geom_bar(position = "dodge")
```

---

```{r, echo=TRUE, warning=FALSE, out.width="32%", fig.align='center'}
(a|b)/(c|d)
```

還有一個什麼都不做的 `position_identity()`。它對長條無用（每根都遮住後面的），但對線等不需調整的 geom 沒問題。

三種位置調整主要用於**點**：

- `position_nudge()`——把點移動一個固定偏移量
- `position_jitter()`——對每個位置加入隨機雜訊
- `position_jitterdodge()`——在組內錯開，再加入雜訊

---

位置調整傳遞參數的方式與 stat、geom 不同：你建構一個位置物件，並把引數提供給它。

```{r, echo=TRUE, warning=FALSE, out.width="48%", fig.align='center'}
j1 <- ggplot(mpg, aes(displ, hwy)) + geom_point(position = "jitter")
j2 <- ggplot(mpg, aes(displ, hwy)) +
  geom_point(position = position_jitter(width = 0.05, height = 0.5))
j1 | j2
```

冗長的寫法有捷徑：`geom_jitter(width = 0.05, height = 0.5)`。抖動對**離散**資料最有用，因為精確重疊很常見。

---

**練習**

1. `ggplot()` 的前兩個引數是 `data` 然後 `mapping`；而所有圖層函式的前兩個引數是 `mapping` 然後 `data`。為什麼順序不同？這告訴你最常設定的是什麼？

2. 用 `geom_line(data = grid)` 與 `geom_text(data = outlier)`，重現 §13.3 的增強版 `mpg` 散佈圖。然後改寫成在每個圖層各自指定資料、而非在 `ggplot()` 指定。

3. 解釋 `geom_point(colour = "darkblue")` 與 `geom_point(aes(colour = "darkblue"))` 的輸出差異。加上 `scale_colour_identity()` 如何改變後者？

---

4. 預設直方圖把長條高度映射到 `count`。改寫成使用 `after_stat(density)`，並說明各自在何時適用。

5. 在 `cty` vs `trans` 的散佈圖上疊一個紅色「平均值」標記，一次用 `stat_summary(geom = "point", ...)`、一次用 `geom_point(stat = "summary", ...)`。哪種寫法更清楚地傳達意圖？

6. 用 `diamonds` 為 `color` 內的 `cut` 建立堆疊、填充、並排三種長條圖。各位置調整何時最有用？

7. 對過度重疊的離散資料，為什麼你可能用 `geom_jitter()` 而非 `geom_count()`？各有何取捨？

## 致謝

-   **版權聲明。** 本教材改編自 [**ggplot2: Elegant Graphics for Data Analysis (3e)**](https://ggplot2-book.org/layers.html)。所有權利均由原作者與出版者保留。

-   **僅供非商業用途。** 本教材嚴格限定用於教育目的，不得用於商業獲利。

-   **適當標註出處。** 任何對本教材的重製、散布或使用，都必須適當標註原始出處。

## 參考文獻
