---
title: "資料分析"
subtitle: "第二章：第一步"
author: "劉昱佑"
institute: "實踐大學"
date: "`r Sys.Date()`"
format: revealjs
smaller: true
theme: serif
footer: "`ggplot2`: Elegant Graphics for Data Analysis"
logo: "logo.svg"
editor: source
bibliography: bib.bib
suppress-bibliography: true
slide-number: true
scrollable: false
transition: "none"
menu:
  useTextContentForMissingTitles: false
  hideMissingTitles: true
  side: 'left'
  titleSelector: 'h1'
title-slide-attributes:
  data-notes: ""
include-after-body:
  text: |
    <script>
    Reveal.on('ready', function() {
      var title = Reveal.getSlides()[0];
      if (title) {
        title.insertAdjacentHTML('beforeend',
          '<p style="font-size:0.5em; margin-top:1.5em;">' +
          '<a href="ch2.html"  style="color:#555;">[English version]</a>' +
          '</p>');
      }
    });
    </script>
---

```{r setup, include=FALSE}
library(ggplot2)
library(showtext)

# 載入中文字型，讓圖內中文正常顯示
font_add_google("Noto Sans TC", "noto")
showtext_auto()
theme_update(text = element_text(family = "noto"))

knitr::opts_chunk$set(fig.align = "center")
```

# 簡介

## 簡介

本章的目標是教你如何盡快用 `ggplot2` 產生有用的圖形。你將學會 `ggplot()` 的基礎，以及一些用來製作最重要圖形的實用「食譜」。`ggplot()` 讓你只用幾行程式碼就能製作出複雜的圖形，因為它建立在一套豐富的底層理論——圖形文法——之上。在這裡我們會跳過理論、專注於實作，而在後續章節中你將學會如何運用這套文法完整的表達能力。

------------------------------------------------------------------------

在本章中你將學到：

-   關於 `ggplot2` 內附的 `mpg` 資料集，第 2.2 節。

-   每張圖都有的三個關鍵元件：資料、美學與 geoms，第 2.3 節。

-   如何利用美學為圖加入額外的變數，第 2.4 節。

-   如何運用分面（faceting）所建立的小倍數圖，在圖中顯示額外的類別變數，第 2.5 節。

-   各種你可以用來製作不同類型圖形的 geoms，第 2.6 節。

-   如何修改座標軸，第 2.7 節。

-   除了顯示圖形物件之外你還能對它做的事，例如把它存到磁碟，第 2.8 節。

# 燃油經濟性資料

## 燃油經濟性資料

在本章中，我們大多使用一個與 `ggplot2` 一起附帶的資料集：`mpg`。它包含 1999 年與 2008 年熱門車款的燃油經濟性資訊，由美國環境保護署收集，http://fueleconomy.gov。你可以透過載入 `ggplot2` 來存取這份資料：

```{r,echo=TRUE}
library(ggplot2)
mpg
```

------------------------------------------------------------------------

**`mpg` 中的變數**

這些變數大多不言自明：

-   `cty` 與 `hwy` 分別記錄市區與高速公路駕駛的每加侖英里數（mpg）。

-   `displ` 是引擎排氣量，單位為公升。

-   `drv` 是驅動系統：前輪（f）、後輪（r）或四輪（4）。

-   `model` 是車款名稱。共有 38 個車款，之所以選入是因為它們在 1999 到 2008 年間每年都推出新版。

-   `class` 是描述車輛「類型」的類別變數：雙座車、SUV、緊湊型等等。

這份資料集引出了許多有趣的問題。引擎大小與燃油經濟性如何相關？某些製造商是否比其他製造商更在意燃油經濟性？過去十年間燃油經濟性是否有所改善？我們將試著回答其中一些問題，並在過程中學會如何用 ggplot2 製作一些基本的圖形。

## 練習

1.  列出五個你可以用來取得 mpg 資料集更多資訊的函式。

2.  你要如何找出 `ggplot2` 還附帶了哪些其他資料集？

3.  除了美國以外，大多數國家使用的是燃油消耗量（固定距離所消耗的燃油），而非燃油經濟性（固定油量所行駛的距離）。你要如何把 cty 與 hwy 換算成歐洲標準的 l/100km？

4.  在這份資料集中，哪一家製造商擁有最多車款？哪一個車款有最多變體？如果你把車款名稱中對驅動系統的冗餘標示（例如「pathfinder 4wd」、「a4 quattro」）移除，你的答案會改變嗎？

# 關鍵元件

## 關鍵元件

每一張 `ggplot2` 圖形都有三個關鍵元件：

1.  **資料（data）**，

2.  一組介於資料變數與視覺屬性之間的**美學映射（aesthetic mappings）**，以及

3.  至少一個描述如何呈現每筆觀測值的圖層。圖層通常以 **geom** 函式建立。

------------------------------------------------------------------------

以下是一個簡單的例子：

```{r,echo=T,message=FALSE,warning=FALSE,out.width = "80%",fig.align='center'}
ggplot(mpg, aes(x = displ, y = hwy)) +
  geom_point()
```

------------------------------------------------------------------------

這會產生一張散佈圖，由以下要素定義：

1.  資料：mpg。

2.  美學映射：引擎大小映射到 x 位置，燃油經濟性映射到 y 位置。

3.  圖層：點。

請留意這個函式呼叫的結構：資料與美學映射在 `ggplot()` 中提供，接著用 `+` 加上圖層。這是一個重要的模式，隨著你對 `ggplot2` 了解得更多，你將藉由加上更多種類的元件來建構越來越精巧的圖形。

------------------------------------------------------------------------

幾乎每張圖都會把一個變數映射到 `x`、另一個到 `y`，因此每次都為這些美學命名很繁瑣，所以傳給 `aes()` 的前兩個未命名引數會被映射到 `x` 與 `y`。這代表以下程式碼與上面的例子完全相同：

```{r,echo=T,message=FALSE,warning=FALSE,out.width = "80%",fig.align='center'}
ggplot(mpg, aes(displ, hwy)) +
  geom_point()
```

------------------------------------------------------------------------

我們全書都會沿用這種風格，所以別忘了 `aes()` 的前兩個引數是 `x` 與 `y`。請注意我們把每個指令各放在一行。我們建議你在自己的程式碼中也這樣做，這樣比較容易掃視一份繪圖規格、看清楚裡面究竟有什麼。在本章中，我們有時每張圖只用一行，因為這樣比較容易看出各種圖形變體之間的差異。

這張圖顯示出很強的相關性：隨著引擎變大，燃油經濟性變差。也有一些有趣的離群值：有些大引擎的車反而比平均值有更高的燃油經濟性。你覺得那是什麼樣的車？

## 練習

1.  你會如何描述 cty 與 hwy 之間的關係？對於從那張圖得出結論，你有任何疑慮嗎？

2.  `ggplot(mpg, aes(model, manufacturer)) + geom_point()` 顯示了什麼？它有用嗎？你可以如何修改資料，讓它提供更多資訊？

3.  描述以下每張圖所用的資料、美學映射與圖層。你需要稍微猜測一下，因為你還沒看過所有的資料集與函式，但運用你的常識！看看你能不能在執行程式碼之前先預測圖會長什麼樣子。

-   `ggplot(mpg, aes(cty, hwy)) + geom_point()`

-   `ggplot(diamonds, aes(carat, price)) + geom_point()`

-   `ggplot(economics, aes(date, unemploy)) + geom_line()`

-   `ggplot(mpg, aes(cty)) + geom_histogram()`

# 顏色、大小、形狀與其他美學屬性

## 顏色、大小、形狀與其他美學屬性

要為圖加入額外的變數，我們可以使用其他美學，例如顏色（colour）、形狀（shape）與大小（size）（註：本書全程使用英式拼法，但 `ggplot2` 也接受美式拼法）。它們的運作方式與 `x`、`y` 美學相同，都加進對 `aes()` 的呼叫中：

-   `aes(displ, hwy, colour = class)`

-   `aes(displ, hwy, shape = drv)`

-   `aes(displ, hwy, size = cyl)`

------------------------------------------------------------------------

`ggplot2` 會透過尺度（scale）處理將資料（例如「f」、「r」、「4」）轉換成美學（例如「紅」、「黃」、「綠」）的細節。圖中每一個美學映射都對應一個尺度。尺度也負責建立指引（guide），即座標軸或圖例，讓你能夠判讀圖形，將美學的值轉換回資料的值。目前我們先沿用 `ggplot2` 提供的預設尺度。你將在第 11 章學到如何覆寫它們。

------------------------------------------------------------------------

**把 class 變數映射到顏色**

為了更了解先前散佈圖中那些離群的變數，我們可以把 class 變數映射到顏色：

```{r,echo=T,message=FALSE,warning=FALSE,out.width = "80%",fig.align='center'}
ggplot(mpg, aes(displ, hwy, colour = class)) +
  geom_point()
```

這會依各點的 class 給予獨特的顏色。圖例讓我們能從顏色讀回資料值，告訴我們那群相對於引擎大小有著異常高燃油經濟性的車是雙座車：引擎大、但車體輕的車。

------------------------------------------------------------------------

如果你想把某個美學設為固定值、而不經過尺度轉換，請在個別圖層中、`aes()` 之外設定它。比較以下兩張圖：

```{r,echo=T,eval=FALSE}
ggplot(mpg, aes(displ, hwy)) + geom_point(aes(colour = "blue"))
ggplot(mpg, aes(displ, hwy)) + geom_point(colour = "blue")
```

```{r,echo=F,message=FALSE,warning=FALSE,out.width = "80%",fig.align='center'}
library(gridExtra)
p1 <- ggplot(mpg, aes(displ, hwy)) + geom_point(aes(colour = "blue"))
p2 <- ggplot(mpg, aes(displ, hwy)) + geom_point(colour = "blue")
grid.arrange(p1, p2, ncol = 2)
```

在第一張圖中，「blue」這個值被尺度轉換成了偏粉紅的顏色，並加上了圖例。在第二張圖中，點被賦予 R 的藍色。這是一個重要的技巧，你將在第 13.4.2 節學到更多。關於顏色與其他美學所需的值，請參見 vignette("`ggplot2`-specs")。

------------------------------------------------------------------------

不同類型的美學屬性，適合搭配不同類型的變數。例如，顏色與形狀適合搭配類別變數，而大小適合搭配連續變數。資料量也會造成差異：如果資料很多，就很難區分不同的群組。另一種替代方案是使用分面，詳見下節。

在圖中使用美學時，通常「少即是多」。同時觀察顏色、形狀與大小之間的關係很困難，所以使用美學時要有所節制。與其試圖做出一張同時呈現一切、極度複雜的圖，不如看看你能否做出一系列簡單的圖來講述一個故事，引導讀者從無知走向理解。

## 練習

1.  實驗 colour、shape 與 size 這些美學。當你把它們映射到連續值時會發生什麼？映射到類別值呢？當你在一張圖中使用多於一個美學時又會如何？

2.  如果你把連續變數映射到 shape 會發生什麼？為什麼？如果你把 trans 映射到 shape 會發生什麼？為什麼？

3.  驅動系統與燃油經濟性有何關係？驅動系統與引擎大小、class 又有何關係？

# 分面

## 分面

另一種在圖中顯示額外類別變數的技巧是分面（faceting）。分面藉由把資料切分成子集、並為每個子集顯示同一張圖，來建立圖形的表格。你將在第 16 章學到更多關於分面的內容，但它實在是太有用了，你現在就需要知道它。

分面有兩種類型：grid（網格）與 wrapped（環繞）。wrapped 最為實用，所以我們在這裡討論它，至於 grid 分面你可以稍後再學。要為一張圖做分面，你只要用 `facet_wrap()` 加上一個分面規格，它接受一個前面加上 `~` 的變數名稱。

------------------------------------------------------------------------

```{r,echo=T,message=FALSE,warning=FALSE,out.width = "80%",fig.align='center'}
ggplot(mpg, aes(displ, hwy)) +
  geom_point() +
  facet_wrap(~class)
```

你可能會想，何時該用分面、何時該用美學。你將在第 16.5 節學到兩者各自的相對優缺點。

## 練習

1.  如果你嘗試用像 `hwy` 這種連續變數來分面會發生什麼？用 `cyl` 呢？關鍵差異是什麼？

2.  用分面來探討燃油經濟性、引擎大小與汽缸數之間的三向關係。依汽缸數分面，如何改變你對引擎大小與燃油經濟性之間關係的評估？

3.  閱讀 `facet_wrap()` 的說明文件。你可以用哪些引數來控制輸出中出現的列數與欄數？

4.  `facet_wrap()` 的 scales 引數有什麼作用？你可能在什麼時候會用到它？

# 繪圖 geoms

## 繪圖 geoms

你或許會猜，把 `geom_point()` 換成不同的 geom 函式，就會得到不同類型的圖。猜得很好！在以下各節中，你將學到 `ggplot2` 所提供的一些其他重要 geoms。這不是一份詳盡的清單，但應已涵蓋最常用的圖形類型。你將在第 3 章與第 4 章學到更多。

-   `geom_smooth()` 為資料配適一條平滑曲線，並顯示該平滑曲線及其標準誤。

-   `geom_boxplot()` 產生盒鬚圖，用來摘要一組點的分布。

-   `geom_histogram()` 與 `geom_freqpoly()` 顯示連續變數的分布。

-   `geom_bar()` 顯示類別變數的分布。

-   `geom_path()` 與 `geom_line()` 在資料點之間畫線。折線圖（line plot）被限制只能畫出由左至右的線，而路徑圖（path）則可往任何方向。折線通常用來探討事物隨時間如何變化。

## 為圖加上平滑曲線

如果你的散佈圖雜訊很多，可能很難看出主要的型態。在這種情況下，用 `geom_smooth()` 為圖加上一條平滑線會很有用：

```{r,echo=T,warning=FALSE,out.width = "80%",fig.align='center'}
ggplot(mpg, aes(displ, hwy)) +
  geom_point() +
  geom_smooth()
```

這會在散佈圖上覆蓋一條平滑曲線，並以灰色顯示逐點信賴區間（point-wise confidence intervals）形式的不確定性評估。如果你對信賴區間不感興趣，可以用 `geom_smooth(se = FALSE)` 把它關掉。

------------------------------------------------------------------------

`geom_smooth()` 的一個重要引數是 method，它讓你選擇要用哪種模型來配適平滑曲線：

**局部估計散佈圖平滑（`loess`）**

-   `method = "loess"` 是小 n 時的預設值，使用平滑的局部迴歸（如 `?loess` 所述）。線條的彎曲程度由 `span` 參數控制，其範圍從 0（極度彎曲）到 1（不太彎曲）。

------------------------------------------------------------------------

```{r,echo=T,eval=FALSE}
ggplot(mpg, aes(displ, hwy)) +
  geom_point() +
  geom_smooth(span = 0.2)

ggplot(mpg, aes(displ, hwy)) +
  geom_point() +
  geom_smooth(span = 1)
```

```{r,echo=F,message=FALSE,warning=FALSE,out.width = "80%",fig.align='center'}
library(gridExtra)
p1 <- ggplot(mpg, aes(displ, hwy)) +
  geom_point() +
  geom_smooth(span = 0.2)
p2 <- ggplot(mpg, aes(displ, hwy)) +
  geom_point() +
  geom_smooth(span = 1)
grid.arrange(p1, p2, ncol = 2)
```

Loess 對大型資料集表現不佳（它在記憶體上是 $O(n^2)$），所以當 $n$ 大於 $1,000$ 時會改用另一種平滑演算法。

------------------------------------------------------------------------

**廣義加性模型（`gam`）**

-   `method = "gam"` 配適由 `mgcv` 套件提供的廣義加性模型。你需要先載入 `mgcv`，再使用像 formula = `y ~ s(x)` 或 `y ~ s(x, bs = "cs")`（用於大型資料）這樣的公式。當點數超過 1,000 時，`ggplot2` 用的就是這個。

```{r,echo=T,message=FALSE,warning=FALSE,out.width = "80%",fig.align='center'}
library(mgcv)
ggplot(mpg, aes(displ, hwy)) +
  geom_point() +
  geom_smooth(method = "gam", formula = y ~ s(x))
```

------------------------------------------------------------------------

**線性模型（`lm`）**

-   `method = "lm"` 配適線性模型，給出最佳配適線。

```{r,echo=T,warning=FALSE,out.width = "80%",fig.align='center'}
ggplot(mpg, aes(displ, hwy)) +
  geom_point() +
  geom_smooth(method = "lm")
```

## 盒鬚圖與抖動點

當一組資料同時包含一個類別變數與一個或多個連續變數時，你大概會想知道連續變數的值如何隨類別變數的各個水準而變化。假設我們想看看在驅動系統相同的車當中，燃油經濟性如何變化。我們可能會從這樣的散佈圖開始：

```{r,echo=T,warning=FALSE,out.width = "80%",fig.align='center'}
ggplot(mpg, aes(drv, hwy)) +
  geom_point()
```

------------------------------------------------------------------------

由於 `drv` 與 `hwy` 的相異值都很少，因此有大量的重疊繪製（overplotting）。許多點被畫在同一個位置，使得分布難以辨認。有三種有用的技巧能幫助緩解這個問題：

-   抖動（jittering），`geom_jitter()`，為資料加上少許隨機雜訊，有助於避免重疊繪製。

-   盒鬚圖，`geom_boxplot()`，用少數幾個摘要統計量來摘要分布的形狀。

-   小提琴圖，`geom_violin()`，呈現分布「密度」的精簡表示，凸顯出較多點所在的區域。

------------------------------------------------------------------------

下面加以示範：

```{r,echo=T,eval=FALSE}
ggplot(mpg, aes(drv, hwy)) + geom_jitter()
ggplot(mpg, aes(drv, hwy)) + geom_boxplot()
ggplot(mpg, aes(drv, hwy)) + geom_violin()
```

```{r,echo=F,warning=FALSE,out.width = "80%",fig.align='center'}
library(gridExtra)
p1 <- ggplot(mpg, aes(drv, hwy)) + geom_jitter()
p2 <- ggplot(mpg, aes(drv, hwy)) + geom_boxplot()
p3 <- ggplot(mpg, aes(drv, hwy)) + geom_violin()
grid.arrange(p1, p2, p3, ncol = 3)
```

------------------------------------------------------------------------

每種方法各有優缺點。盒鬚圖只用五個數字就摘要了分布的主體，而抖動圖顯示每一個點、但只適用於相對小型的資料集。小提琴圖提供最豐富的呈現，但仰賴密度估計的計算，而密度估計可能不易詮釋。

對於抖動點，`geom_jitter()` 提供與 `geom_point()` 相同的美學控制：大小、顏色與形狀。對於 `geom_boxplot()` 與 `geom_violin()`，你可以控制外框顏色或內部填色。

## 直方圖與次數多邊形

直方圖與次數多邊形（frequency polygon）的運作方式相同：它們把資料分組（bin），然後計算每一組內的觀測值數目。唯一的差別在於呈現方式：直方圖用長條，次數多邊形用線。

你可以用 `binwidth` 引數控制組距（if 你不想要等距的組，可以用 `breaks` 引數）。實驗組距是**非常重要**的。預設只是把你的資料切成 30 組，這不太可能是最佳選擇。你應該總是嘗試多種組距，而且你可能會發現需要用多個組距才能講出資料的完整故事。

------------------------------------------------------------------------

```{r,echo=T,eval=FALSE}
ggplot(mpg, aes(hwy)) +
  geom_freqpoly(binwidth = 2.5)
ggplot(mpg, aes(hwy)) +
  geom_freqpoly(binwidth = 1)
```

```{r,echo=F,warning=FALSE,out.width = "80%",fig.align='center'}
library(gridExtra)
p1 <- ggplot(mpg, aes(hwy)) +
  geom_freqpoly(binwidth = 2.5)
p2 <- ggplot(mpg, aes(hwy)) +
  geom_freqpoly(binwidth = 1)
grid.arrange(p1, p2, ncol = 2)
```

------------------------------------------------------------------------

**密度圖**

次數多邊形的一個替代選擇是密度圖（density plot），`geom_density()`。如果你使用密度圖需要稍加小心：相較於次數多邊形，它們較難詮釋，因為底層的計算更為複雜。它們也做了一些並非對所有資料都成立的假設，亦即底層分布是連續、無界且平滑的。

------------------------------------------------------------------------

**不同子群組的分布**

要比較不同子群組的分布，你可以把一個類別變數映射到 fill（用於 `geom_histogram()`）或 colour（用於 `geom_freqpoly()`）。用次數多邊形來比較分布比較容易，因為背後的知覺任務較簡單。你也可以使用分面：這會讓比較稍微困難一些，但比較容易看清每一組的分布。

```{r,echo=T,eval=FALSE}
ggplot(mpg, aes(displ, colour = drv)) +
  geom_freqpoly(binwidth = 0.5)
ggplot(mpg, aes(displ, fill = drv)) +
  geom_histogram(binwidth = 0.5) +
  facet_wrap(~drv, ncol = 1)
```

```{r,echo=F,warning=FALSE,out.width = "80%",fig.align='center'}
library(gridExtra)
p1 <- ggplot(mpg, aes(displ, colour = drv)) +
  geom_freqpoly(binwidth = 0.5)
p2 <- ggplot(mpg, aes(displ, fill = drv)) +
  geom_histogram(binwidth = 0.5) +
  facet_wrap(~drv, ncol = 1)
grid.arrange(p1, p2, ncol = 2)
```

## 長條圖

直方圖的離散對應物是長條圖，`geom_bar()`。它很容易使用：

```{r,echo=T,warning=FALSE,out.width = "80%",fig.align='center'}
ggplot(mpg, aes(manufacturer)) +
  geom_bar()
```

（你將在第 17.4.2 節學到如何修正標籤。）

------------------------------------------------------------------------

長條圖可能令人困惑，因為有兩種頗為不同的圖都常被稱作長條圖。上面這種形式預期你擁有未經摘要的資料，每筆觀測值都對各長條的高度貢獻一個單位。另一種形式的長條圖則用於已預先摘要的資料。例如，你可能有三種藥物及其平均療效：

```{r}
drugs <- data.frame(
  drug = c("a", "b", "c"),
  effect = c(4.2, 9.7, 6.1)
)
```

------------------------------------------------------------------------

要顯示這類資料，你需要告訴 `geom_bar()` 不要執行預設的、會把資料分組並計數的 stat。不過，我們認為用 `geom_point()` 甚至更好，因為點比長條占用更少空間，而且不要求 y 軸包含 0。

```{r,echo=T,eval=FALSE}
ggplot(drugs, aes(drug, effect)) + geom_bar(stat = "identity")
ggplot(drugs, aes(drug, effect)) + geom_point()
```

```{r,echo=F,warning=FALSE,out.width = "80%",fig.align='center'}
library(gridExtra)
p1 <- ggplot(drugs, aes(drug, effect)) + geom_bar(stat = "identity")
p2 <- ggplot(drugs, aes(drug, effect)) + geom_point()
grid.arrange(p1, p2, ncol = 2)
```

## 折線圖與路徑圖呈現時間序列

折線圖與路徑圖通常用於時間序列資料。折線圖由左至右把點連起來，而路徑圖則依資料集中點出現的順序把它們連起來（換言之，折線圖就是把資料依 x 值排序後的路徑圖）。折線圖通常把時間放在 x 軸上，顯示單一變數如何隨時間變化。路徑圖則顯示兩個變數如何隨時間同時變化，時間被編碼在觀測值連接的方式中。

------------------------------------------------------------------------

**時間序列**

由於 `mpg` 資料集中的 year 變數只有兩個值，我們將用 `economics` 資料集來展示一些時間序列圖，該資料集包含過去 40 年間量測的美國經濟資料。下圖顯示兩張失業隨時間變化的圖，皆以 `geom_line()` 產生。第一張顯示失業率，第二張顯示失業週數中位數。我們已經能看出這兩個變數之間的一些差異，特別是在最後一個高峰處，失業百分比比先前幾個高峰來得低，但失業的長度卻很高。

------------------------------------------------------------------------

```{r,echo=T,eval=FALSE}
ggplot(economics, aes(date, unemploy / pop)) +
  geom_line()
ggplot(economics, aes(date, uempmed)) +
  geom_line()
```

```{r,echo=F,warning=FALSE,out.width = "80%",fig.align='center'}
library(gridExtra)
p1 <- ggplot(economics, aes(date, unemploy / pop)) +
  geom_line()
p2 <- ggplot(economics, aes(date, uempmed)) +
  geom_line()
grid.arrange(p1, p2, ncol = 2)
```

------------------------------------------------------------------------

**路徑圖**

為了更詳細地檢視這個關係，我們會想把兩條時間序列畫在同一張圖上。我們可以畫一張失業率對失業長度的散佈圖，但這樣就再也看不到隨時間的演變了。解法是用線段把時間上相鄰的點連起來，形成一張*路徑*圖。

下面我們畫出失業率對失業長度，並用路徑把個別觀測值連起來。由於有許多線條交叉，在第一張圖中不容易看出時間流動的方向。在第二張圖中，我們為點上色，讓時間方向更容易看清。

------------------------------------------------------------------------

```{r,echo=T,eval=FALSE}
ggplot(economics, aes(unemploy / pop, uempmed)) +
  geom_path() +
  geom_point()

year <- function(x) as.POSIXlt(x)$year + 1900
ggplot(economics, aes(unemploy / pop, uempmed)) +
  geom_path(colour = "grey50") +
  geom_point(aes(colour = year(date)))
```

```{r,echo=F,warning=FALSE,out.width = "80%",fig.align='center'}
library(gridExtra)
p1 <- ggplot(economics, aes(unemploy / pop, uempmed)) +
  geom_path() +
  geom_point()
year <- function(x) as.POSIXlt(x)$year + 1900
p2 <- ggplot(economics, aes(unemploy / pop, uempmed)) +
  geom_path(colour = "grey50") +
  geom_point(aes(colour = year(date)))
grid.arrange(p1, p2, ncol = 2)
```

------------------------------------------------------------------------

我們可以看出失業率與失業長度高度相關，但近年來相較於失業率，失業的長度一直在增加。

對於縱貫性（longitudinal）資料，你常會想在每張圖中顯示多條時間序列，每條序列代表一個個體。要做到這點，你需要把 group 美學映射到一個編碼各觀測值所屬群組的變數。這在第 4 章中有更深入的說明。

## 練習

1.  `ggplot(mpg, aes(cty, hwy)) + geom_point()` 所建立的圖有什麼問題？上面描述的 geoms 中，哪一個最能有效補救這個問題？

2.  `ggplot(mpg, aes(class, hwy)) + geom_boxplot()` 的一個挑戰是 `class` 的排序是按字母順序，這不太有用。你要如何改變因子的水準，讓它提供更多資訊？

-   與其手動重新排序因子，你可以根據資料自動完成：`ggplot(mpg, aes(reorder(class, hwy), hwy)) + geom_boxplot()`。`reorder()` 有什麼作用？閱讀說明文件。

3.  探討 `diamonds` 資料集中 carat 變數的分布。哪個組距能揭示最有趣的型態？

------------------------------------------------------------------------

4.  探討 `diamonds` 資料中 price 變數的分布。這個分布如何隨 cut 而變化？

5.  你現在（至少）知道三種比較子群組分布的方法：`geom_violin()`、`geom_freqpoly()` 加上 colour 美學，或是 `geom_histogram()` 加上分面。每種方法的優缺點各是什麼？你還能嘗試哪些其他方法？

6.  閱讀 `geom_bar()` 的說明文件。`weight` 美學有什麼作用？

7.  運用本章已討論過的技巧，想出三種把二維類別分布視覺化的方法。試著用它們來把 `model` 與 `manufacturer`、`trans` 與 `class`，以及 `cyl` 與 `trans` 的分布視覺化。

# 修改座標軸

## 修改座標軸

你將在後續章節學到所有可用的選項，但有兩組有用的輔助函式能讓你進行最常見的修改。`xlab()` 與 `ylab()` 修改 x 軸與 y 軸的標籤：

------------------------------------------------------------------------

```{r,echo=T,eval=FALSE}
ggplot(mpg, aes(cty, hwy)) +
  geom_point(alpha = 1 / 3)

ggplot(mpg, aes(cty, hwy)) +
  geom_point(alpha = 1 / 3) +
  xlab("市區駕駛（mpg）") +
  ylab("高速公路駕駛（mpg）")

# 用 NULL 移除座標軸標籤
ggplot(mpg, aes(cty, hwy)) +
  geom_point(alpha = 1 / 3) +
  xlab(NULL) +
  ylab(NULL)
```

```{r,echo=F,warning=FALSE,out.width = "80%",fig.align='center'}
library(gridExtra)
p1 <- ggplot(mpg, aes(cty, hwy)) +
  geom_point(alpha = 1 / 3)
p2 <- ggplot(mpg, aes(cty, hwy)) +
  geom_point(alpha = 1 / 3) +
  xlab("市區駕駛（mpg）") +
  ylab("高速公路駕駛（mpg）")
p3 <- ggplot(mpg, aes(cty, hwy)) +
  geom_point(alpha = 1 / 3) +
  xlab(NULL) +
  ylab(NULL)
grid.arrange(p1, p2, p3, ncol = 3)
```

------------------------------------------------------------------------

`xlim()` 與 `ylim()` 修改座標軸的範圍：

```{r,echo=T,eval=FALSE}
ggplot(mpg, aes(drv, hwy)) +
  geom_jitter(width = 0.25)

ggplot(mpg, aes(drv, hwy)) +
  geom_jitter(width = 0.25) +
  xlim("f", "r") +
  ylim(20, 30)
#> Warning: Removed 138 rows containing missing values or values outside the scale range
#> (`geom_point()`).

# 對於連續尺度，用 NA 只設定其中一個範圍界限
ggplot(mpg, aes(drv, hwy)) +
  geom_jitter(width = 0.25, na.rm = TRUE) +
  ylim(NA, 30)
```

```{r,echo=F,warning=FALSE,out.width = "80%",fig.align='center'}
library(gridExtra)
p1 <- ggplot(mpg, aes(drv, hwy)) +
  geom_jitter(width = 0.25)
p2 <- ggplot(mpg, aes(drv, hwy)) +
  geom_jitter(width = 0.25) +
  xlim("f", "r") +
  ylim(20, 30)
p3 <- ggplot(mpg, aes(drv, hwy)) +
  geom_jitter(width = 0.25, na.rm = TRUE) +
  ylim(NA, 30)
grid.arrange(p1, p2, p3, ncol = 3)
```

------------------------------------------------------------------------

改變座標軸範圍會把範圍外的值設為 `NA`。你可以用 `na.rm = TRUE` 抑制相關的警告，但要小心。如果你的圖計算了摘要統計量（例如樣本平均），這個轉成 `NA` 的動作會在計算摘要統計量之前發生，在某些情況下可能導致不理想的結果。

# 輸出

## 輸出

大多數時候你會建立一個圖形物件並立即把它畫出來，但你也可以把圖存到一個變數中並加以操作：

```{r,echo=TRUE}
p <- ggplot(mpg, aes(displ, hwy, colour = factor(cyl))) +
  geom_point()
```

------------------------------------------------------------------------

一旦你有了圖形物件，你可以對它做幾件事：

**在螢幕上呈現**

-   用 `print()` 把它呈現在螢幕上。在互動式執行時這會自動發生，但在迴圈或函式內部，你需要自己 `print()` 它。

```{r,echo=T,warning=FALSE,out.width = "80%",fig.align='center'}
print(p)
```

------------------------------------------------------------------------

**存到磁碟**

-   用 `ggsave()` 把它存到磁碟，詳見第 17.5 節。

```{r,eval=FALSE,echo=TRUE}
# 把 png 存到磁碟
ggsave("plot.png", p, width = 5, height = 5)
```

------------------------------------------------------------------------

**簡要描述**

-   用 `summary()` 簡要描述它的結構。

```{r,echo=TRUE}
summary(p)
```

你將在第 18 章學到更多關於如何操作這些物件的內容。

## 版權聲明

-   **版權聲明。** 本教材改編自 [**ggplot2: Elegant Graphics for Data Analysis (3e)**](https://ggplot2-book.org/getting-started.html)。所有權利均由原作者與出版者保留。

-   **僅供非商業用途。** 本教材嚴格限定用於教育目的，不得用於商業獲利。

-   **適當標註出處。** 任何對本教材的重製、散布或使用，都必須適當標註原始出處。

