---
title: "資料分析"
subtitle: "第三章：個別 geoms"
author: "劉昱佑"
institute: "實踐大學"
date: "`r Sys.Date()`"
format: revealjs
smaller: true
theme: serif
footer: "`ggplot2`: Elegant Graphics for Data Analysis"
logo: "logo.svg"
editor: source
bibliography: bib.bib
suppress-bibliography: true
slide-number: true
scrollable: false
transition: "none"
menu:
  useTextContentForMissingTitles: false
  hideMissingTitles: true
  side: 'left'
  titleSelector: 'h1'
title-slide-attributes:
  data-notes: ""
include-after-body:
  text: |
    <script>
    Reveal.on('ready', function() {
      var title = Reveal.getSlides()[0];
      if (title) {
        title.insertAdjacentHTML('beforeend',
          '<p style="font-size:0.5em; margin-top:1.5em;">' +
          '<a href="ch3.html"  style="color:#555;">[English version]</a>' +
          '</p>');
      }
    });
    </script>
---

```{r setup, include=FALSE}
library(ggplot2)
library(showtext)

# 載入中文字型，讓圖內中文正常顯示
font_add_google("Noto Sans TC", "noto")
showtext_auto()
theme_update(text = element_text(family = "noto"))

knitr::opts_chunk$set(fig.align = "center")
```

# 基本圖形類型

## 基本圖形類型

這些 geoms 是 `ggplot2` 的基本構件。它們本身就很有用，但也用來建構更複雜的 geoms。這些 geoms 大多對應到一種有名稱的圖：當某個 geom 單獨用於一張圖時，那張圖就有一個特別的名稱。

這些 geoms 每一個都是二維的，且同時需要 `x` 與 `y` 美學。它們全都理解 `colour`（或 `color`）與 `size` 美學，而有填色的 geoms（bar、tile 與 polygon）也理解 `fill`。

------------------------------------------------------------------------

- `geom_area()` 畫出**面積圖（area plot）**，也就是一條填到 y 軸的折線（填色的線）。多個群組會彼此堆疊。

- `geom_bar(stat = "identity")` 製作**長條圖（bar chart）**。我們需要 `stat = "identity"`，因為預設的 stat 會自動計數（所以本質上是一維 geom，見第 5.4 節）。identity stat 則讓資料維持不變。位於相同位置的多個長條會彼此堆疊。

- `geom_line()` 製作**折線圖（line plot）**。group 美學決定哪些觀測值會被連起來；更多細節見第 4 章。`geom_line()` 由左至右連接點；`geom_path()` 類似，但依點在資料中出現的順序連接。`geom_line()` 與 `geom_path()` 也都理解 linetype 美學，它把類別變數映射到實線、點線與虛線。

- `geom_point()` 產生**散佈圖（scatterplot）**。`geom_point()` 也理解 shape 美學。

-----

- `geom_polygon()` 畫出**多邊形（polygons）**，也就是填色的路徑。多邊形的每個頂點在資料中都需要獨立的一列。在繪圖之前，把一個多邊形座標的資料框與資料合併，往往很有用。第 6 章針對地圖資料更詳細地說明這個概念。

- `geom_rect()`、`geom_tile()` 與 `geom_raster()` 畫出矩形。`geom_rect()` 由矩形的四個角 `xmin`、`ymin`、`xmax` 與 `ymax` 來參數化。`geom_tile()` 完全相同，但以矩形的中心及其大小 `x`、`y`、width 與 height 來參數化。`geom_raster()` 是 geom_tile() 的快速特例，當所有方塊大小相同時使用。

- `geom_text()` 為圖加上文字。它需要一個提供顯示文字的 `label` 美學，並有許多參數（`angle`、`family`、`fontface`、`hjust` 與 `vjust`）控制文字的外觀。

----------

**準備資料**

```{r,echo=T,warning=FALSE,out.width = "80%",fig.align='center'}
library(ggplot2)
library(patchwork)
df <- data.frame(
  x = c(3, 1, 5),
  y = c(2, 4, 6),
  label = c("a","b","c")
)
p <- ggplot(df, aes(x, y, label = label)) +
  labs(x = NULL, y = NULL) + # 隱藏座標軸標籤
  theme(plot.title = element_text(size = 12)) # 縮小圖標題
```

----------

```{r,echo=T,warning=FALSE,out.width = "80%",fig.align='center'}
p1 <- p + geom_point() + ggtitle("point")
p2 <- p + geom_text() + ggtitle("text")
p3 <- p + geom_bar(stat = "identity", fill = "skyblue") + ggtitle("bar")
p4 <- p + geom_tile(width = 0.5, height = 0.5, fill = "orange") + ggtitle("raster")
(p1 | p2 | p3 | p4)
```

------

```{r,echo=T,warning=FALSE,out.width = "80%",fig.align='center'}
p5 <- p + geom_line() + ggtitle("line")
p6 <- p + geom_area() + ggtitle("area")
p7 <- p + geom_path() + ggtitle("path")
p8 <- p + geom_polygon() + ggtitle("polygon")
(p5 | p6 | p7 | p8)
```

--------------

**練習**

1. 對於以下每一種有名稱的圖，你會用哪些 geoms 來繪製？

- 散佈圖

- 折線圖

- 直方圖

- 長條圖

- 圓餅圖

2. `geom_path()` 與 `geom_polygon()` 有什麼差別？`geom_path()` 與 `geom_line()` 又有什麼差別？

3. 繪製 `geom_smooth()` 時用到哪些低階 geoms？`geom_boxplot()` 與 `geom_violin()` 呢？



## 版權聲明

-   **版權聲明。** 本教材改編自 [**ggplot2: Elegant Graphics for Data Analysis (3e)**](https://ggplot2-book.org/getting-started.html)。所有權利均由原作者與出版者保留。

-   **僅供非商業用途。** 本教材嚴格限定用於教育目的，不得用於商業獲利。

-   **適當標註出處。** 任何對本教材的重製、散布或使用，都必須適當標註原始出處。

