---
title: "資料分析"
subtitle: "第十七章：主題"
author: "劉昱佑"
institute: "實踐大學"
date: "`r Sys.Date()`"
format: revealjs
smaller: true
theme: serif
footer: "`ggplot2`: Elegant Graphics for Data Analysis"
logo: "logo.svg"
editor: source
bibliography: bib.bib
suppress-bibliography: true
slide-number: true
scrollable: false
transition: "none"
menu:
  useTextContentForMissingTitles: false
  hideMissingTitles: true
  side: 'left'
  titleSelector: 'h1'
title-slide-attributes:
  data-notes: ""
include-after-body:
  text: |
    <script>
    Reveal.on('ready', function() {
      var title = Reveal.getSlides()[0];
      if (title) {
        title.insertAdjacentHTML('beforeend',
          '<p style="font-size:0.5em; margin-top:1.5em;">' +
          '<a href="ch17.html"  style="color:#555;">[English version]</a>' +
          '</p>');
      }
    });
    </script>
---

```{r setup, include=FALSE}
library(ggplot2)
library(showtext)

# 載入中文字型，讓圖內中文正常顯示
font_add_google("Noto Sans TC", "noto")
showtext_auto()
theme_update(text = element_text(family = "noto"))

knitr::opts_chunk$set(fig.align = "center")
```

# 主題

## 概覽

**主題系統（theme system）**讓你能精細控制圖形中*非資料*的元素——字型、刻度、分面標籤條、背景、圖例。主題**不會**改變 geom 如何渲染資料或尺度如何轉換它；它讓圖形更美觀，或符合風格指南。

這個分離是關鍵理念：先決定*資料如何顯示*，再——在圖*存在之後*——編輯其渲染的每個細節。此系統有四個成分：

- **元素（Elements）**——你能控制的非資料部分（`plot.title`、`axis.ticks.x`……）
- **元素函式（Element functions）**——描述元素的外觀（`element_text()`、`element_line()`、`element_rect()`、`element_blank()`）
- **`theme()`**——覆寫個別元素
- **完整主題（Complete themes）**——如 `theme_grey()`，把所有元素設成協調的值

# 一個引導範例

## 從探索到出版

假設你有一張探索性圖形。要出版它，你先用前幾章的工具改善標籤、標題與顏色尺度：

```{r, echo=TRUE, warning=FALSE, message=FALSE, out.width="48%", fig.align='center'}
base <- ggplot(mpg, aes(cty, hwy, colour = factor(cyl))) +
  geom_jitter() + geom_abline(colour = "grey50", linewidth = 2)
labelled <- base +
  labs(x = "City mileage/gallon", y = "Highway mileage/gallon",
       colour = "Cylinders",
       title = "Highway and city mileage are highly correlated") +
  scale_colour_brewer(type = "seq", palette = "Spectral")
labelled
```

---

接著用 `theme_bw()` 加上一個 `theme()` 呼叫，符合期刊風格——白色背景、圖例置於圖內、淡色主格線、無次格線、12pt 粗體標題：

```{r, echo=TRUE, warning=FALSE, out.width="46%", fig.align='center'}
styled <- labelled +
  theme_bw() +
  theme(
    plot.title = element_text(face = "bold", size = 12),
    legend.background = element_rect(fill = "white", linewidth = 4, colour = "white"),
    legend.justification = c(0, 1),
    legend.position = c(0, 1),
    axis.ticks = element_line(colour = "grey70", linewidth = 0.2),
    panel.grid.major = element_line(colour = "grey70", linewidth = 0.2),
    panel.grid.minor = element_blank()
  )
styled
```

# 完整主題

## 內建主題

招牌主題是 `theme_grey()`——淺灰背景配白色格線，設計上把資料推到前面、同時仍支援位置判斷。ggplot2 另內建七個：

| 主題 | 特性 |
|---|---|
| `theme_bw()` | 白色背景、細灰格線 |
| `theme_linedraw()` | 僅黑線，如線描畫 |
| `theme_light()` | 淺灰線，注意力放在資料 |
| `theme_dark()` | `theme_light()` 的深色版 |
| `theme_minimal()` | 無背景註記 |
| `theme_classic()` | 有軸線、無格線 |
| `theme_void()` | 完全空白 |

---

```{r, echo=TRUE, warning=FALSE, out.width="32%", fig.align='center'}
df <- data.frame(x = 1:3, y = 1:3)
base <- ggplot(df, aes(x, y)) + geom_point()
a <- base + theme_grey()    + ggtitle("theme_grey()")
b <- base + theme_bw()      + ggtitle("theme_bw()")
c <- base + theme_minimal() + ggtitle("theme_minimal()")
library(patchwork)
(a|b)
```


每個主題都有 `base_size` 引數控制基準字型大小（軸標題）；圖標題較大（1.2×），刻度與標籤條較小（0.8×）。

---

可對單一圖套用主題，也可用 `theme_set()` 改變所有圖的**預設**：

```{r, echo=TRUE, warning=FALSE, eval=FALSE}
theme_set(theme_bw())   # 之後每張圖都白色背景
```

你不限於內建主題。**ggthemes** 等套件加入更多，如 `theme_tufte()`、`theme_economist()`、`theme_solarized()`。完整主題是很好的起點，但提供的細部控制有限——若要細控，就修改個別元素。

# 修改主題成分

## 四個元素函式

要修改一個成分：`plot + theme(element.name = element_function())`。有四個基本元素函式：

- `element_text()`——標籤與標題：`family`、`face`、`colour`、`size`、`hjust`、`vjust`、`angle`、`lineheight`，以及 `margin()`
- `element_line()`——線：`colour`、`linewidth`、`linetype`
- `element_rect()`——矩形／背景：`fill`，加上邊框 `colour`、`linewidth`、`linetype`
- `element_blank()`——什麼都不畫，**且**不配置空間

---

```{r, echo=TRUE, warning=FALSE, out.width="32%", fig.align='center'}
base_t <- base + labs(title = "This is a ggplot") + xlab(NULL) + ylab(NULL)
a <- base_t + theme(plot.title = element_text(size = 16))
b <- base_t + theme(plot.title = element_text(face = "bold", colour = "red"))
c <- base_t + theme(plot.title = element_text(hjust = 1))
library(patchwork)
(a|b|c)
```

---

`element_line()` 與 `element_rect()` 參數化線與背景：

```{r, echo=TRUE, warning=FALSE, out.width="32%", fig.align='center'}
a <- base + theme(panel.grid.major = element_line(colour = "black"))
b <- base + theme(panel.grid.major = element_line(linetype = "dotted"))
c <- base + theme(panel.background = element_rect(fill = "linen"))
library(patchwork)
(a|b|c)
```

`element_blank()` 會完全抑制一個元素。注意圖會**收回**釋出的空間——若想保留空間（例如要與其他圖對齊），改用 `colour = NA, fill = NA` 製造仍佔空間的隱形元素。

---

要為**所有未來的圖**修改元素，用 `theme_update()`，它會回傳先前的設定，方便你還原：

```{r, echo=TRUE, warning=FALSE, eval=FALSE}
old_theme <- theme_update(
  plot.background  = element_rect(fill = "lightblue3", colour = NA),
  panel.background = element_rect(fill = "lightblue",  colour = NA),
  axis.text  = element_text(colour = "linen"),
  axis.title = element_text(colour = "linen")
)
# ... 畫一些圖 ...
theme_set(old_theme)  # 還原
```

# 主題元素

## 五個元素類別

約有 40 個元素控制圖形外觀，分成五個類別。**圖（plot）**元素影響整張圖：

| 元素 | 設定器 | 說明 |
|---|---|---|
| `plot.background` | `element_rect()` | 一切之下的背景 |
| `plot.title` | `element_text()` | 圖標題 |
| `plot.margin` | `margin()` | 圖周圍的邊距 |

---

```{r, echo=TRUE, warning=FALSE, out.width="38%", fig.align='center'}
a <- base + theme(plot.background = element_rect(colour = "grey50", linewidth = 2))
b <- base + theme(plot.background = element_rect(fill = "lightblue"))
library(patchwork)
(a|b)
```

## 軸元素

| 元素 | 設定器 | 說明 |
|---|---|---|
| `axis.line` | `element_line()` | 軸線（預設隱藏） |
| `axis.text` / `.x` / `.y` | `element_text()` | 刻度標籤 |
| `axis.title` / `.x` / `.y` | `element_text()` | 軸標題 |
| `axis.ticks` | `element_line()` | 刻度線 |
| `axis.ticks.length` | `unit()` | 刻度長度 |

`axis.text` 同時設定兩軸；`axis.text.x` / `.y` 會繼承它並可逐軸覆寫。最常見的調整是旋轉過長的 x 標籤——負角度最好看，搭配 `hjust = 0, vjust = 1`：

---

```{r, echo=TRUE, warning=FALSE, out.width="40%", fig.align='center'}
df2 <- data.frame(x = c("label", "a long label", "an even longer label"), y = 1:3)
b2 <- ggplot(df2, aes(x, y)) + geom_point()
a <- b2
b <- b2 + theme(axis.text.x = element_text(angle = -30, vjust = 1, hjust = 0)) +
  xlab(NULL) + ylab(NULL)
library(patchwork)
(a|b)
```

---

### 圖例元素

| 元素 | 設定器 | 說明 |
|---|---|---|
| `legend.background` | `element_rect()` | 整個圖例的背景 |
| `legend.key` | `element_rect()` | 鍵後方的背景 |
| `legend.key.height` / `.width` | `unit()` | 鍵的尺寸 |
| `legend.text` | `element_text()` | 鍵標籤 |
| `legend.title` | `element_text()` | 圖例名稱 |

版面另由 `legend.position`、`legend.direction`、`legend.justification`、`legend.box` 掌控（見 §11.7）。

----

```{r, echo=TRUE, warning=FALSE, out.width="40%", fig.align='center'}
library(patchwork)
df3 <- data.frame(x = 1:4, y = 1:4, z = rep(c("a", "b"), each = 2))
b3 <- ggplot(df3, aes(x, y, colour = z)) + geom_point()
a <- b3 + theme(legend.background = element_rect(fill = "lemonchiffon", colour = "grey50", linewidth = 1))
b <- b3 + theme(legend.text = element_text(size = 15), legend.title = element_text(size = 15, face = "bold"))
(a|b)
```

---

## 面板元素

| 元素 | 設定器 | 說明 |
|---|---|---|
| `panel.background` | `element_rect()` | 面板背景（資料下方） |
| `panel.border` | `element_rect()` | 面板邊框（資料上方） |
| `panel.grid.major` / `.minor` | `element_line()` | 格線 |
| `aspect.ratio` | 數值 | 面板長寬比 |

`panel.background` 畫在資料*下方*、`panel.border` 畫在*上方*——所以覆寫邊框時務必設 `fill = NA`。`aspect.ratio` 控制的是**面板**、而非整張圖：

---

```{r, echo=TRUE, warning=FALSE, out.width="32%", fig.align='center'}
library(patchwork)
a <- base + theme(panel.background = element_rect(fill = "lightblue"))
b <- base + theme(panel.grid.major = element_line(colour = "gray60", linewidth = 0.8))
c <- base + theme(aspect.ratio = 9 / 16)
(a|b|c)
```


---

## 分面元素

| 元素 | 設定器 | 說明 |
|---|---|---|
| `strip.background` | `element_rect()` | 標籤條的背景 |
| `strip.text` / `.x` / `.y` | `element_text()` | 標籤條文字 |
| `panel.spacing` / `.x` / `.y` | `unit()` | 面板之間的邊距 |

`strip.text.x` 同時影響 `facet_wrap()` 與 `facet_grid()`；`strip.text.y` 只影響 `facet_grid()`。

----

```{r, echo=TRUE, warning=FALSE, out.width="40%", fig.align='center'}
df4 <- data.frame(x = 1:4, y = 1:4, z = c("a", "a", "b", "b"))
bf <- ggplot(df4, aes(x, y)) + geom_point() + facet_wrap(~z)
a <- bf + theme(panel.spacing = unit(0.5, "in"))
b <- bf + theme(strip.text = element_text(colour = "white"),
           strip.background = element_rect(fill = "grey20", colour = "grey80", linewidth = 1))
library(patchwork)
(a|b)
```

# 儲存輸出

## 點陣 vs. 向量

匯出圖形時，你在兩大輸出家族間做選擇：

- **向量（Vector）**圖（pdf、svg）描述繪圖操作，因此可說是無限縮放、無細節損失。除非有理由，否則優先選它。
- **點陣（Raster）**圖（png、jpg）是固定最佳尺寸的像素陣列。當圖有上千個物件（向量檔會龐大又慢）、或要嵌入向量支援不佳的 MS Office 時使用。

---

ggplot2 提供 `ggsave()`，為互動使用而最佳化——畫完圖後立即呼叫即可：

```{r, echo=TRUE, warning=FALSE, eval=FALSE}
ggplot(mpg, aes(displ, cty)) + geom_point()
ggsave("output.pdf")
```

重要引數：

- `filename`——副檔名自動選擇裝置（`.eps`、`.pdf`、`.svg`、`.png`、`.jpg`、`.tiff`……）
- `width`、`height`——以英吋為單位的輸出尺寸（預設用螢幕裝置大小）
- `dpi`——點陣輸出的解析度（列印用 300、高解析用 600、螢幕用 96）

---

**練習**

1. 結合盡量多的刺眼 `theme()` 設定，做出你能做到最醜的圖。哪些元素的視覺衝擊最大？

2. `theme_dark()` 只把圖內變暗。也把*圖*背景改成黑色，再更新文字顏色，使標籤仍可讀。

3. 做一個雅致的主題，背景用 "linen"、所有文字用襯線（serif）字型。

---

4. 重現引導範例的出版級 `mpg` 圖：從 `theme_bw()` 出發，用單一 `theme()` 呼叫把圖例移到圖內、淡化主格線、移除次格線、並把 12pt 標題加粗。

5. 對一個多行的圖標題，系統性地改變 `hjust`。為什麼 `vjust` 對標題沒有可見效果？

6. 比較 `panel.background` 與 `panel.border`。為什麼覆寫邊框時必須設 `fill = NA`？

7. 用 `ggsave()` 把同一張圖存成 `.pdf` 與 600 dpi 的 `.png`。各種格式何時該選用？

## 版權聲明

-   **版權聲明。** 本教材改編自 [**ggplot2: Elegant Graphics for Data Analysis (3e)**](https://ggplot2-book.org/themes.html)。所有權利均由原作者與出版者保留。

-   **僅供非商業用途。** 本教材嚴格限定用於教育目的，不得用於商業獲利。

-   **適當標註出處。** 任何對本教材的重製、散布或使用，都必須適當標註原始出處。

