---
title: "資料分析"
subtitle: "第十六章：分面"
author: "劉昱佑"
institute: "實踐大學"
date: "`r Sys.Date()`"
format: revealjs
smaller: true
theme: serif
footer: "`ggplot2`: Elegant Graphics for Data Analysis"
logo: "logo.svg"
editor: source
bibliography: bib.bib
slide-number: true
scrollable: false
transition: "none"
menu:
  useTextContentForMissingTitles: false
  hideMissingTitles: true
  side: 'left'
  titleSelector: 'h1'
title-slide-attributes:
  data-notes: ""
include-after-body:
  text: |
    <script>
    Reveal.on('ready', function() {
      var title = Reveal.getSlides()[0];
      if (title) {
        title.insertAdjacentHTML('beforeend',
          '<p style="font-size:0.5em; margin-top:1.5em;">' +
          '<a href="ch16.html"  style="color:#555;">[English version]</a>' +
          '</p>');
      }
    });
    </script>
---

```{r setup, include=FALSE}
library(ggplot2)
library(showtext)

# 載入中文字型，讓圖內中文正常顯示
font_add_google("Noto Sans TC", "noto")
showtext_auto()
theme_update(text = element_text(family = "noto"))

knitr::opts_chunk$set(fig.align = "center")
```

# 分面

## 概覽

**分面（faceting）**會產生*小型多重圖（small multiples）*：一個面板網格，每個面板顯示資料的不同子集。小型多重圖是探索性分析的強大工具——你能迅速比較各子集的型態，判斷它們是否相同。

分面有三種類型：

- `facet_null()`——單一圖（預設）
- `facet_wrap()`——把 1D 面板帶狀條捲繞成 2D
- `facet_grid()`——由列與欄變數定義的 2D 面板網格

全章我們使用一個水準數可控的 `mpg` 子集：

```{r, echo=TRUE, warning=FALSE, message=FALSE}
mpg2 <- subset(mpg, cyl != 5 & drv %in% c("4", "f") & class != "2seater")
```

# Facet Wrap

## Facet Wrap

`facet_wrap()` 把一長條面板帶捲繞成 2D——對單一變數有許多水準時最理想。你以下列方式控制版面：

- `ncol` / `nrow`——欄數或列數（只需設一個）
- `as.table`——`TRUE` 像表格排列（最大值在右下）；`FALSE` 像圖排列（最大值在右上）
- `dir`——捲繞方向：**h**orizontal（水平）或 **v**ertical（垂直）

```{r, echo=TRUE, warning=FALSE, out.width="42%", fig.align='center'}
base <- ggplot(mpg2, aes(displ, hwy)) + geom_blank() + xlab(NULL) + ylab(NULL)
a <- base + facet_wrap(~class, ncol = 3)
b <- base + facet_wrap(~class, ncol = 3, as.table = FALSE)
```

---

```{r, echo=TRUE, warning=FALSE, out.width="42%", fig.align='center'}
library(patchwork)
(a|b)
```

---

同樣的分面，改以列捲繞、並採垂直方向：

```{r, echo=TRUE, warning=FALSE, out.width="42%", fig.align='center'}
library(patchwork)
a <- base + facet_wrap(~class, nrow = 3)
b <- base + facet_wrap(~class, nrow = 3, dir = "v")
(a|b)
```

# Facet Grid

## Facet Grid

`facet_grid()` 以**公式**定義的 2D 網格排列面板：

- `. ~ a`——把 `a` 攤在**欄**（對齊垂直尺度 → 比較 y 位置）
- `b ~ .`——把 `b` 攤在**列**（對齊水平尺度 → 比較 x 位置／分布）
- `b ~ a`——`a` 在欄、`b` 在列

---

```{r, echo=TRUE, warning=FALSE, out.width="32%", fig.align='center'}
library(patchwork)
a <- base + facet_grid(. ~ cyl)
b <- base + facet_grid(drv ~ .)
c <- base + facet_grid(drv ~ cyl)
(a|b|c)
```

把水準數最多的變數放在欄，以善用寬螢幕。

你可以用加法在同一側放**多個**變數：`a + b ~ c + d`。同側相加的變數是**巢狀**的——只有資料中出現的組合才會顯示。分置於列與欄的變數是**交叉**的——所有組合都會顯示，可能產生空面板。

# 控制尺度

## 自由 vs. 固定尺度

預設下每個面板共用相同的位置尺度。`scales` 引數放寬此限制：

| 值 | 效果 |
|---|---|
| `"fixed"` | x 與 y 在所有面板皆固定（預設） |
| `"free_x"` | x 自由、y 固定 |
| `"free_y"` | y 自由、x 固定 |
| `"free"` | x 與 y 皆變動 |

固定尺度讓*跨*面板的比較較容易；自由尺度讓面板*內*的型態較容易看見。`facet_grid()` 多了一個限制：一欄共用一個 x 尺度、一列共用一個 y 尺度。

---

```{r, echo=TRUE, warning=FALSE, out.width="42%", fig.align='center'}
library(patchwork)
p <- ggplot(mpg2, aes(cty, hwy)) +
  geom_abline() + geom_jitter(width = 0.1, height = 0.1)
a <- p + facet_wrap(~cyl)
b <- p + facet_wrap(~cyl, scales = "free")
(a|b)
```

自由尺度也適合疊放量測尺度不同的時間序列——轉成長格式後，用 `facet_wrap(~variable, scales = "free_y", ncol = 1)`。

---

### `space` 引數

`facet_grid()` 還有一個 `space` 引數（取值與 `scales` 相同）。當 `space = "free"` 時，每列或每欄的尺寸與其尺度的範圍成**比例**，因此 1 公分在各處都映射到相同的資料範圍。這對水準數不同的類別尺度最有用：

```{r, echo=TRUE, warning=FALSE, out.width="45%", fig.align='center'}
mpg2$model        <- reorder(mpg2$model, mpg2$cty)
mpg2$manufacturer <- reorder(mpg2$manufacturer, -mpg2$cty)
ggplot(mpg2, aes(cty, model)) +
  geom_point() +
  facet_grid(manufacturer ~ ., scales = "free", space = "free") +
  theme(strip.text.y = element_text(angle = 0))
```

# 缺失變數與分組

## 缺失的分面變數

若某圖層的資料集缺少分面變數會如何？這常見於加入應出現在每個面板的**脈絡**資訊時。ggplot2 會做合理之事：缺失的分面變數被當作擁有*所有*值，因此該圖層會被畫在**每一個**面板。

```{r, echo=TRUE, warning=FALSE, out.width="48%", fig.align='center'}
df1 <- data.frame(x = 1:3, y = 1:3, gender = c("f", "f", "m"))
df2 <- data.frame(x = 2, y = 2)
ggplot(df1, aes(x, y)) +
  geom_point(data = df2, colour = "red", size = 2) +
  geom_point() +
  facet_wrap(~gender)
```

來自 `df2` 的單一紅點出現在兩個面板中。

---

## 分組 vs. 分面

分面是用美學（顏色、形狀、大小）區分群組的替代方案。取捨在於*位置*：

- **分組**——群組彼此靠近、可能重疊；小差異容易看見。
- **分面**——每個群組各佔一面板、無重疊；當群組重疊嚴重時很好，但小差異較難察覺。

```{r, echo=TRUE, warning=FALSE, out.width="40%", fig.align='center'}
set.seed(1)
df <- data.frame(x = rnorm(120, c(0, 2, 4)), y = rnorm(120, c(1, 2, 1)),
                 z = letters[1:3])
a <- ggplot(df, aes(x, y)) + geom_point(aes(colour = z))      # 分組
b <- ggplot(df, aes(x, y)) + geom_point() + facet_wrap(~z)    # 分面
```

---

```{r, echo=TRUE, warning=FALSE, out.width="40%", fig.align='center'}
library(patchwork)
(a|b)
```


---

分面比較往往受益於**標註**。一個有用的技巧是把所有資料以灰色放在每個面板的背景，使每個子集都對照整體來看：

```{r, echo=TRUE, warning=FALSE, out.width="55%", fig.align='center'}
df2 <- dplyr::select(df, -z)
ggplot(df, aes(x, y)) +
  geom_point(data = df2, colour = "grey70") +
  geom_point(aes(colour = z)) +
  facet_wrap(~z)
```

# 連續變數

## 對連續變數分面

要對連續變數分面，你必須先把它**離散化**。ggplot2 提供三個輔助函式：

| 輔助函式 | 行為 |
|---|---|
| `cut_interval(x, n)` | `n` 個等*長*的箱 |
| `cut_width(x, width)` | 等*寬*的箱 |
| `cut_number(x, n)` | `n` 個等*數量*的箱 |

```{r, echo=TRUE, warning=FALSE, out.width="32%", fig.align='center'}
mpg2$disp_w <- cut_width(mpg2$displ, 1)
mpg2$disp_i <- cut_interval(mpg2$displ, 6)
mpg2$disp_n <- cut_number(mpg2$displ, 6)
plot <- ggplot(mpg2, aes(cty, hwy)) + geom_point() + labs(x = NULL, y = NULL)
a <- plot + facet_wrap(~disp_w, nrow = 1)
b <- plot + facet_wrap(~disp_i, nrow = 1)
c <- plot + facet_wrap(~disp_n, nrow = 1)
```

注意：分面公式**不會**對函式求值，所以必須先建立離散化後的變數。

---

```{r, echo=TRUE, warning=FALSE, out.width="32%", fig.align='center'}
library(patchwork)
(a|b|c)
```

---

**練習**

1. 顯示鑽石 `price` 在 `cut` 與 `carat` 條件下的分布。試試以 `cut` 分面、以 `carat` 分組，再反過來。你偏好哪個？為什麼？

2. 比較各鑽石 `color` 的 `price` 與 `carat` 關係。是什麼讓群組難以比較？在此分組好還是分面好？

3. 為什麼 `facet_wrap()` 通常比 `facet_grid()` 更有用？

---

4. 重現一張依 `class` 分面 `mpg2`、同時疊上一條對*整個*資料集配適的單一平滑曲線的圖。（提示：給平滑圖層一個不含分面變數的資料集。）

5. 用 `facet_grid()` 搭配 `space = "free"`，繪製 `cty` 對重排後的 `model`、依 `manufacturer` 分組。為什麼比例式間距在此有幫助？

6. 用 `cut_width()`、`cut_interval()`、`cut_number()` 三種方式離散化 `displ`，再依各方式分面。面板內容有何不同？

7. 在分面圖上示範「所有資料以灰色作背景」的標註技巧。為什麼它有助於跨面板比較？

## 致謝

-   **版權聲明。** 本教材改編自 [**ggplot2: Elegant Graphics for Data Analysis (3e)**](https://ggplot2-book.org/facet.html)。所有權利均由原作者與出版者保留。

-   **僅供非商業用途。** 本教材嚴格限定用於教育目的，不得用於商業獲利。

-   **適當標註出處。** 任何對本教材的重製、散布或使用，都必須適當標註原始出處。

## 參考文獻
