---
title: "資料分析"
subtitle: "第十一章：顏色尺度與圖例"
author: "劉昱佑"
institute: "實踐大學"
date: "`r Sys.Date()`"
format: revealjs
smaller: true
theme: serif
footer: "`ggplot2`: Elegant Graphics for Data Analysis"
logo: "logo.svg"
editor: source
bibliography: bib.bib
slide-number: true
scrollable: false
transition: "none"
menu:
  useTextContentForMissingTitles: false
  hideMissingTitles: true
  side: 'left'
  titleSelector: 'h1'
title-slide-attributes:
  data-notes: ""
include-after-body:
  text: |
    <script>
    Reveal.on('ready', function() {
      var title = Reveal.getSlides()[0];
      if (title) {
        title.insertAdjacentHTML('beforeend',
          '<p style="font-size:0.5em; margin-top:1.5em;">' +
          '<a href="ch11.html"  style="color:#555;">[English version]</a>' +
          '</p>');
      }
    });
    </script>
---

```{r setup, include=FALSE}
library(ggplot2)
library(showtext)

# 載入中文字型，讓圖內中文正常顯示
font_add_google("Noto Sans TC", "noto")
showtext_auto()
theme_update(text = element_text(family = "noto"))

knitr::opts_chunk$set(fig.align = "center")
```

# 顏色尺度與圖例

## 概覽

繼位置之後，**顏色**是資料視覺化中最常使用的美學。`ggplot2` 提供了一套廣泛的工具，把資料值映射到顏色，本章的組織涵蓋了所有的情境：

- **§11.1**——基礎的顏色理論與色盲的考量
- **§11.2**——連續顏色尺度：調色盤、漸層、缺失值、範圍界限／刻度／標籤，以及色條圖例
- **§11.3**——離散顏色尺度：Brewer、色相、灰階、paletteer 與手動調色盤，外加圖例客製化

---

- **§11.4**——分箱顏色尺度：階梯式漸層與階梯圖例指引
- **§11.5**——日期時間顏色尺度
- **§11.6**——Alpha（透明度）尺度
- **§11.7**——圖例位置與版面

本章全程在大多數程式碼範例中使用 `scale_fill_*()` 函式，但每個概念都同樣適用於 `scale_colour_*()`（或美式拼法的 `scale_color_*()`）。

# 一點顏色理論

## 一點顏色理論

顏色在物理上是由多種光波長的混合產生的。雖然完整刻畫一個顏色需要整個波長光譜，但人類的視覺系統只擁有**三種類型的視錐受器**，因此任何被感知的顏色都可以只用三個數字編碼。

熟悉的 **RGB** 顏色空間把顏色編碼為紅、綠、藍的強度。RGB 的一個關鍵缺點是它**並非知覺均勻**：兩對被相同數值距離分隔的顏色，看起來可能很相似或很不同，取決於它們落在空間中的何處。

一個更有原則的替代是 **HCL 顏色空間**，由三個具知覺意義的維度定義：

| 維度 | 範圍 | 知覺意義 |
|---|---|---|
| 色相（**H**ue） | 0–360° | 顏色的「顏色」（紅、藍、綠……） |
| 彩度（**C**hroma） | 0–最大 | 顏色純度：0 = 灰，最大 = 鮮明 |
| 明度（**L**uminance） | 0–1 | 亮度：0 = 黑，1 = 白 |

---

HCL 各維度的關鍵知覺性質：

- **色相***並不*被知覺為有序——綠並不「大於」紅。
- **彩度**與**明度***確實*被知覺為有序——較飽和或較亮的顏色，與去飽和或較暗的顏色顯得有系統地不同。

這個區別對調色盤設計有直接的後果：

- **循序（Sequential）**調色盤（用於有序資料）變化彩度和／或明度，同時保持色相固定。
- **發散（Diverging）**調色盤（用於有意義中點的資料）使用從中性中心向兩端發散的兩個色相。
- **定性（Qualitative）**調色盤（用於無序類別）變化色相，同時讓彩度與明度大致保持固定。

---

### 色盲

由於非典型的色受器組合，相當比例的人口有降低的顏色辨別力。最常見的形式影響區分紅綠的能力。實務指引：

- 避免僅仰賴**紅綠對比**。
- 用模擬工具（例如 <https://www.vischeck.com/>）或諸如 `dichromat`、`colorBlindness` 等 R 套件來驗證你的調色盤。

---

`colorBlindness::displayAllColors()` 函式近似一個調色盤在不同形式色盲下的呈現。例如，`rainbow()` 的顏色就有問題：

```{r, echo=TRUE, eval=FALSE}
colorBlindness::displayAllColors(rainbow(6))
```

相對地，`viridis` 調色盤的設計，使其在最普遍的色盲形式下可被辨別，**並**能在灰階中良好重現：

```{r, echo=TRUE, eval=FALSE}
colorBlindness::displayAllColors(viridis::viridis(6))
```

在可能的情況下，用一個**冗餘的美學**（形狀、線型或大小）來輔助顏色，以協助色盲讀者。

# 連續顏色尺度

## 連續顏色尺度

`faithful` 資料集——記錄老忠實泉噴發之間的等待時間與噴發持續時間——的一個 2D 密度曲面，作為本節全程的範例。`erupt` 基礎圖隱藏圖例並移除軸擴展，以聚焦於調色盤的外觀：

```{r, echo=TRUE, warning=FALSE, message=FALSE, out.width="55%", fig.align='center'}
library(ggplot2)

erupt <- ggplot(faithfuld, aes(waiting, eruptions, fill = density)) +
  geom_raster() +
  scale_x_continuous(NULL, expand = c(0, 0)) +
  scale_y_continuous(NULL, expand = c(0, 0)) +
  theme(legend.position = "none")

erupt
```

---

### 特定的調色盤

`ggplot2` 附帶了兩族預先指定的連續顏色調色盤。

**Viridis 尺度**（`scale_fill_viridis_c()`）在全色覺與灰階重現下都是知覺均勻的，並對常見的色盲形式安全。有數個命名選項可用：

```{r, echo=TRUE, warning=FALSE, out.width="55%", fig.align='center'}
library(patchwork)
p1 <- erupt + scale_fill_viridis_c()
p2 <- erupt + scale_fill_viridis_c(option = "magma")
p3 <- erupt + scale_fill_viridis_c(option = "plasma")
p1 | p2 | p3
```

---

**ColorBrewer** 尺度也可透過 `scale_fill_distiller()` 用於連續資料，它在精心挑選的循序或發散 Brewer 調色盤之間內插：

```{r, echo=TRUE, warning=FALSE, out.width="55%", fig.align='center'}
p4 <- erupt + scale_fill_distiller()
p5 <- erupt + scale_fill_distiller(palette = "RdPu")
p6 <- erupt + scale_fill_distiller(palette = "YlOrBr")
p4 | p5 | p6
```

---

`paletteer` 套件為來自眾多 R 套件的龐大調色盤集合，提供一個統一的介面。`_c` 後綴表示連續調色盤：

```{r, echo=TRUE, warning=FALSE, eval=FALSE}
library(paletteer)
erupt + paletteer::scale_fill_paletteer_c("viridis::plasma")
erupt + paletteer::scale_fill_paletteer_c("scico::tokyo")
```

`scico` 套件提供額外的、知覺均勻的科學調色盤：

```{r, echo=TRUE, warning=FALSE, eval=FALSE}
erupt + scico::scale_fill_scico(palette = "bilbao")
erupt + scico::scale_fill_scico(palette = "vik")
erupt + scico::scale_fill_scico(palette = "lajolla")
```

---

### 穩健的做法

預設的連續 fill 尺度是 `scale_fill_continuous()`，它本身又預設為 `scale_fill_gradient()`。因此這三個呼叫完全相同：

```{r, echo=TRUE, warning=FALSE, eval=FALSE}
erupt
erupt + scale_fill_continuous()
erupt + scale_fill_gradient()
```

漸層尺度在兩個或更多個參考顏色之間線性內插。三個函式涵蓋不同的使用情境：

| 函式 | 說明 |
|---|---|
| `scale_fill_gradient()` | 雙色漸層（`low` → `high`） |
| `scale_fill_gradient2()` | 帶有使用者定義 `midpoint` 顏色的三色漸層 |
| `scale_fill_gradientn()` | 由一個參考顏色向量構成的 n 色漸層 |

---

```{r, echo=TRUE, warning=FALSE, out.width="55%", fig.align='center'}
p_2c <- erupt + scale_fill_gradient(low = "grey", high = "brown")
p_3c <- erupt +
  scale_fill_gradient2(
    low = "grey", mid = "white", high = "brown",
    midpoint = .02
  )
p_nc <- erupt + scale_fill_gradientn(colours = terrain.colors(7))
p_2c | p_3c | p_nc
```

---

**用 Munsell 設計循序調色盤**

要做出知覺乾淨的循序尺度，保持色相固定、變化彩度與明度。`munsell` 套件以類 HCL 的成分提供顏色規格：

```{r, echo=TRUE, warning=FALSE, eval=FALSE}
# 檢視一個色相切片以選擇端點顏色
munsell::hue_slice("5P")

# 從選定的 Munsell 顏色建構尺度
erupt + scale_fill_gradient(
  low  = munsell::mnsl("5P 2/12"),
  high = munsell::mnsl("5P 7/12")
)
```

Munsell 記號 `"5P 2/12"` 意指：色相 5P、明值（luminance）2、彩度 12。保持色相與彩度固定、僅變化明值，會產生乾淨的循序漸層。

---

**設計發散與 n 色調色盤**

對於發散尺度（有意義中點，例如零的尺度），兩個不同的色相從中性中心向外輻射。`colorspace` 套件提供有知覺根據的多色相調色盤：

```{r, echo=TRUE, warning=FALSE, out.width="55%", fig.align='center'}
p_div  <- erupt +
  scale_fill_gradient2(
    low      = munsell::mnsl("5B 7/8"),
    high     = munsell::mnsl("5Y 7/8"),
    mid      = munsell::mnsl("N 7/0"),
    midpoint = .02
  )
p_heat <- erupt +
  scale_fill_gradientn(colours = colorspace::heat_hcl(7))
p_div2 <- erupt +
  scale_fill_gradientn(colours = colorspace::diverge_hcl(7))
p_div | p_heat | p_div2
```

---

### 缺失值

所有連續顏色尺度都接受一個 `na.value` 引數，它決定為 `NA` 觀測值、以及落在所宣告尺度界限之外的值所呈現的顏色。預設是灰色；把它設為 `NA` 會把缺失值呈現為透明，或提供任何有效的顏色字串：

---

```{r, echo=TRUE, warning=FALSE, out.width="55%", fig.align='center'}
df <- data.frame(x = 1, y = 1:5, z = c(1, 3, 2, NA, 5))
base_na <- ggplot(df, aes(x, y)) +
  geom_tile(aes(fill = z), linewidth = 5) +
  labs(x = NULL, y = NULL) +
  scale_x_continuous(labels = NULL)

p_def <- base_na
p_inv <- base_na + scale_fill_gradient(na.value = NA)
p_yel <- base_na + scale_fill_gradient(na.value = "yellow")
p_def | p_inv | p_yel
```

---

### 範圍界限、刻度與標籤

顏色尺度支援與位置尺度（§10.1）相同的 `limits`、`breaks` 與 `labels` 引數。延伸 §10.1.4 的玩具資料集範例：

---

```{r, echo=TRUE, warning=FALSE, out.width="55%", fig.align='center'}
toy <- data.frame(
  const = 1, up = 1:4, txt = letters[1:4],
  big = (1:4) * 1000, log = c(2, 5, 10, 2000)
)

base_c <- ggplot(toy, aes(up, up, fill = big)) +
  geom_tile() + labs(x = NULL, y = NULL)

p_def   <- base_c
p_lim   <- base_c + scale_fill_continuous(limits = c(0, 10000))
p_brk   <- base_c + scale_fill_continuous(breaks = c(1000, 2000, 4000))
p_lbl   <- base_c + scale_fill_continuous(labels = scales::label_dollar())
(p_def | p_lim) / (p_brk | p_lbl)
```

設定 `breaks = NULL` 會完全移除圖例的鍵與標籤。

---

### 圖例

對於連續顏色尺度，預設的圖例採取**色條（colour bar）**的形式——一條平滑的漸層帶。它的外觀由 `guide_colourbar()` 控制，可透過 `guides()` 或直接透過尺度函式的 `guide` 引數傳入。

```{r, echo=TRUE, warning=FALSE, out.width="65%", fig.align='center'}
base_pt <- ggplot(mpg, aes(cyl, displ, colour = hwy)) +
  geom_point(size = 2)
base_pt
```

---

`guide_colourbar()` 的關鍵引數：

| 引數 | 效果 |
|---|---|
| `reverse` | 翻轉色條（最低值在頂端） |
| `barwidth` / `barheight` | 用 grid 單位調整色條大小 |
| `direction` | `"horizontal"` 或 `"vertical"` |

---

```{r, echo=TRUE, warning=FALSE, out.width="55%", fig.align='center'}
p_rev  <- base_pt + guides(colour = guide_colourbar(reverse = TRUE))
p_ht   <- base_pt + guides(colour = guide_colourbar(barheight = unit(2, "cm")))
p_horiz <- base_pt + guides(colour = guide_colourbar(direction = "horizontal"))
p_rev | p_ht | p_horiz
```

---

`guides()` 函式與傳給尺度函式的 `guide` 引數完全等價：

```{r, echo=TRUE, warning=FALSE, out.width="55%", fig.align='center'}
# 以下兩者相同
a <- base_pt + guides(colour = guide_colourbar(reverse = TRUE))
b <- base_pt + scale_colour_continuous(guide = guide_colourbar(reverse = TRUE))
a | b
```

# 離散顏色尺度

## 離散顏色尺度

每當一個類別變數被映射到顏色時，便使用離散的 colour 與 fill 尺度。一張把位置與填色都編碼到同一變數的長條圖，作為本節的範例：

```{r, echo=TRUE, warning=FALSE, out.width="55%", fig.align='center'}
df_bar <- data.frame(x = c("a", "b", "c", "d"), y = c(3, 4, 1, 2))
bars <- ggplot(df_bar, aes(x, y, fill = x)) +
  geom_bar(stat = "identity") +
  labs(x = NULL, y = NULL) +
  theme(legend.position = "none")
bars
```

預設的尺度是 `scale_fill_discrete()`，它委派給 `scale_fill_hue()`。這三個呼叫產生相同的輸出。

---

### Brewer 尺度

`scale_fill_brewer()` 存取來自 <https://colorbrewer2.org/> 的 **ColorBrewer** 調色盤——一個為地圖設計、但在其他脈絡中也廣泛適用的手工製作調色盤集合。完整的調色盤目錄可用以下方式檢視：

```{r, echo=TRUE, eval=FALSE}
RColorBrewer::display.brewer.all()
```

有三個調色盤族可用：

- **循序**——用於有序的離散資料（也可透過 `scale_fill_distiller()` 用於連續資料）
- **發散**——用於有意義中點的資料
- **定性**——用於無序類別；`"Set1"`、`"Dark2"` 適合點；`"Set2"`、`"Pastel1"`、`"Pastel2"`、`"Accent"` 適合填色區域

---

```{r, echo=TRUE, warning=FALSE, out.width="55%", fig.align='center'}
p_s1 <- bars + scale_fill_brewer(palette = "Set1")
p_s2 <- bars + scale_fill_brewer(palette = "Set2")
p_ac <- bars + scale_fill_brewer(palette = "Accent")
p_s1 | p_s2 | p_ac
```

---

調色盤的選擇應與幾何相配。**散佈圖**使用小標記，因此鮮明的顏色能改善可辨別性：

```{r, echo=TRUE, warning=FALSE, out.width="55%", fig.align='center'}
df_pt <- data.frame(
  x = 1:3 + runif(30), y = runif(30), z = c("a", "b", "c")
)
point <- ggplot(df_pt, aes(x, y)) +
  geom_point(aes(colour = z)) +
  theme(legend.position = "none") + labs(x = NULL, y = NULL)

point + scale_colour_brewer(palette = "Set1") |
point + scale_colour_brewer(palette = "Set2") |
point + scale_colour_brewer(palette = "Pastel1")
```

---

**長條圖**覆蓋大片顏色區域，因此細緻、柔和的調色盤往往看起來更乾淨：

```{r, echo=TRUE, warning=FALSE, out.width="55%", fig.align='center'}
df_area <- data.frame(x = 1:3, y = 3:1, z = c("a", "b", "c"))
area <- ggplot(df_area, aes(x, y)) +
  geom_bar(aes(fill = z), stat = "identity") +
  theme(legend.position = "none") + labs(x = NULL, y = NULL)

area + scale_fill_brewer(palette = "Set1") |
area + scale_fill_brewer(palette = "Set2") |
area + scale_fill_brewer(palette = "Pastel1")
```

---

### 色相與灰階尺度

預設的 `scale_fill_hue()` 沿 HCL 色相環以相等的角度間隔分配顏色，並保持彩度與明度固定。這對至多約八個類別都能可靠運作。三個引數允許客製化：

- `h`——色相範圍（一個長度為 2 的數值向量，角度 0–360）
- `c`——彩度層級（顏色飽和度）
- `l`——明度層級（亮度）

---

```{r, echo=TRUE, warning=FALSE, out.width="55%", fig.align='center'}
p_def <- bars
p_lc  <- bars + scale_fill_hue(c = 40)
p_rng <- bars + scale_fill_hue(h = c(180, 300))
p_def | p_lc | p_rng
```

---

`scale_fill_hue()` 有兩個值得注意的限制：

1. 由於所有顏色共享相同的明度與彩度，它們在以黑白印刷時會**塌縮成相同的灰**。
2. 這個調色盤**對色盲不安全**。

當需要黑白重現時，使用 `scale_fill_grey()`，它把類別映射到從淺到深的一系列灰調：

---

```{r, echo=TRUE, warning=FALSE, out.width="55%", fig.align='center'}
p_g1 <- bars + scale_fill_grey()
p_g2 <- bars + scale_fill_grey(start = 0.5, end = 1)
p_g3 <- bars + scale_fill_grey(start = 0, end = 0.5)
p_g1 | p_g2 | p_g3
```

`start` 與 `end` 引數（範圍 0–1）定義灰的範圍，其中 0 是黑、1 是白。

---

### Paletteer 尺度

`paletteer` 套件把數十個 R 套件的調色盤匯聚到單一個一致的介面中。對於離散尺度，使用 `scale_fill_paletteer_d()`（`_d` 後綴表示離散）：

```{r, echo=TRUE, warning=FALSE, eval=FALSE}
library(paletteer)
bars + paletteer::scale_fill_paletteer_d("rtist::vangogh")
bars + paletteer::scale_fill_paletteer_d("colorBlindness::paletteMartin")
bars + paletteer::scale_fill_paletteer_d("wesanderson::FantasticFox1")
```

調色盤識別碼遵循 `"package::palette_name"` 慣例。完整目錄可在 <https://pmassicotte.github.io/paletteer_gallery/> 搜尋。

---

### 手動尺度

當沒有任何預建的調色盤滿足你的需求時——或當特定的顏色選擇帶有語意意義時——使用 `scale_fill_manual()` 手動指派顏色。

```{r, echo=TRUE, warning=FALSE, out.width="55%", fig.align='center'}
p_m1 <- bars +
  scale_fill_manual(values = c("sienna1", "sienna4", "hotpink1", "hotpink4"))
p_m2 <- bars +
  scale_fill_manual(values = c("tomato1", "tomato2", "tomato3", "tomato4"))
p_m3 <- bars +
  scale_fill_manual(values = c("grey", "black", "grey", "grey"))
p_m1 | p_m2 | p_m3
```

---

**具名向量**讓你能把顏色指派的順序與因子水準的順序解耦。只有名稱與 `"b"` 相符的類別得到黑色：

```{r, echo=TRUE, warning=FALSE, out.width="55%", fig.align='center'}
bars +
  scale_fill_manual(
    values = c(d = "grey", c = "grey", b = "black", a = "grey")
  )
```

當需要凸顯特定群組，或當顏色必須在顯示不同資料子集的各圖之間保持穩定時，具名向量特別有用。

---

### 範圍界限、刻度與標籤

當相同的類別變數被繪製在多個面板或圖上時，顏色被一致地映射至關重要。`lims()` 輔助函式接受離散美學界限，形式為一個按顯示順序指定**所有可允許值**的字元向量：

---

```{r, echo=TRUE, warning=FALSE, out.width="55%", fig.align='center'}
library(dplyr)
mpg_99 <- mpg |> filter(year == 1999)
mpg_08 <- mpg |> filter(year == 2008)

base_99c <- ggplot(mpg_99, aes(displ, hwy, colour = fl)) + geom_point()
base_08c <- ggplot(mpg_08, aes(displ, hwy, colour = fl)) + geom_point()

base_99c + lims(colour = c("c", "d", "e", "p", "r")) |
base_08c + lims(colour = c("c", "d", "e", "p", "r"))
```

---

`lims()` 可在單一個呼叫中同步多個美學：

```{r, echo=TRUE, warning=FALSE, out.width="55%", fig.align='center'}
shared_lims <- list(x = c(1, 7), y = c(10, 45),
                    colour = c("c", "d", "e", "p", "r"))

p99_all <- base_99c + lims(x = shared_lims$x, y = shared_lims$y,
                            colour = shared_lims$colour)
p08_all <- base_08c + lims(x = shared_lims$x, y = shared_lims$y,
                            colour = shared_lims$colour)
p99_all | p08_all
```

---

當需要更精細的控制時——例如只為某一年資料中出現的燃料類型顯示標籤——直接使用 `scale_colour_discrete()`：

```{r, echo=TRUE, warning=FALSE, out.width="60%", fig.align='center'}
base_99c +
  lims(x = c(1, 7), y = c(10, 45)) +
  scale_color_discrete(
    limits = c("c", "d", "e", "p", "r"),
    breaks = c("d", "p", "r"),
    labels = c("diesel", "premium", "regular")
  )
```

`limits` 引數控制哪些值得到顏色映射；`breaks` 控制哪些值出現在圖例中；`labels` 為每個刻度自訂顯示文字。

---

```{r, echo=TRUE, warning=FALSE, out.width="60%", fig.align='center'}
base_08c +
  lims(x = c(1, 7), y = c(10, 45)) +
  scale_color_discrete(
    limits = c("c", "d", "e", "p", "r"),
    labels = c("compressed", "diesel", "ethanol", "premium", "regular")
  )
```

---

### 圖例

離散顏色圖例用 `guide_legend()` 客製化。最有用的引數是：

| 引數 | 效果 |
|---|---|
| `nrow` / `ncol` | 設定圖例表的維度 |
| `byrow` | 依列（`TRUE`）或依欄（`FALSE`，預設）填入圖例 |
| `reverse` | 反轉鍵的順序 |
| `override.aes` | 只在圖例內覆寫 geom 的美學 |
| `keywidth` / `keyheight` | 調整圖例鍵大小（grid 單位） |

---

```{r, echo=TRUE, warning=FALSE, out.width="55%", fig.align='center'}
base_bar <- ggplot(mpg, aes(drv, fill = factor(cyl))) + geom_bar()
p_ncol <- base_bar + guides(fill = guide_legend(ncol = 2))
p_byrow <- base_bar + guides(fill = guide_legend(ncol = 2, byrow = TRUE))
p_rev   <- base_bar + guides(fill = guide_legend(reverse = TRUE))
(p_ncol | p_byrow) / p_rev
```

---

當圖使用透明度或讓圖例鍵難以看清的小尺寸時，`override.aes` 特別重要：

```{r, echo=TRUE, warning=FALSE, out.width="60%", fig.align='center'}
base_alpha <- ggplot(mpg, aes(displ, hwy, colour = drv)) +
  geom_point(size = 4, alpha = .2, stroke = 0)

p_noo <- base_alpha + guides(colour = guide_legend())
p_oo  <- base_alpha + guides(colour = guide_legend(override.aes = list(alpha = 1)))
p_noo | p_oo
```

右圖只在圖例鍵中設定 `alpha = 1`，使它們完全不透明且清楚可讀，即使圖中的點是半透明的。

# 分箱顏色尺度

## 分箱顏色尺度

分箱顏色尺度把一個連續變數離散成固定數目的顏色階梯。這可改善對漸層的知覺，因為人類視覺系統偵測明顯的顏色邊界（邊緣）比偵測平滑漸層更容易。

預設的分箱尺度是 `scale_fill_binned()`，它委派給 `scale_fill_steps()`。`n.breaks` 引數控制顏色階梯的數目：

```{r, echo=TRUE, warning=FALSE, out.width="55%", fig.align='center'}
p_b1 <- erupt + scale_fill_binned()
p_b2 <- erupt + scale_fill_steps()
p_b3 <- erupt + scale_fill_steps(n.breaks = 8)
p_b1 | p_b2 | p_b3
```

---

`scale_fill_steps()` 映照 `scale_fill_gradient()` 的 API。雙色、三色與 n 色變體都可用：

```{r, echo=TRUE, warning=FALSE, out.width="55%", fig.align='center'}
p_2s <- erupt + scale_fill_steps(low = "grey", high = "brown")
p_3s <- erupt +
  scale_fill_steps2(
    low = "grey", mid = "white", high = "brown",
    midpoint = .02
  )
p_ns <- erupt + scale_fill_stepsn(n.breaks = 12, colours = terrain.colors(12))
p_2s | p_3s | p_ns
```

---

把產生調色盤的函式直接傳給 `scale_fill_stepsn()` 的 `colours` 引數，便能把 viridis 調色盤套用到分箱尺度：

```{r, echo=TRUE, warning=FALSE, out.width="55%", fig.align='center'}
p_v1 <- erupt + scale_fill_stepsn(n.breaks = 9, colours = viridis::viridis(9))
p_v2 <- erupt + scale_fill_stepsn(n.breaks = 9, colours = viridis::magma(9))
p_v3 <- erupt + scale_fill_stepsn(n.breaks = 9, colours = viridis::inferno(9))
p_v1 | p_v2 | p_v3
```

---

`scale_fill_fermenter()` 是 Brewer 家族的分箱對應：

```{r, echo=TRUE, warning=FALSE, out.width="55%", fig.align='center'}
p_f1 <- erupt + scale_fill_fermenter(n.breaks = 9)
p_f2 <- erupt + scale_fill_fermenter(n.breaks = 9, palette = "Oranges")
p_f3 <- erupt + scale_fill_fermenter(n.breaks = 9, palette = "PuOr")
p_f1 | p_f2 | p_f3
```

**注意：** 與 `scale_fill_distiller()` 不同，`scale_fill_fermenter()` 不在 Brewer 顏色之間內插。如果 `n.breaks` 超過調色盤中的顏色數，會發出警告，且某些階梯會被抑制。

---

### 範圍界限、刻度與標籤

為分箱尺度設定界限、刻度與標籤，遵循與連續尺度（§11.2.4）相同的慣例。重要的差別是 `breaks` 引數定義的是**箱的邊緣**，而不只是刻度標記的位置。因此，刻度的數目等於箱的數目加一。

如 §10.1 所述，`limits` 與 `breaks` 引數除了固定向量外也都接受函式。

---

### 圖例

分箱顏色尺度預設使用**顏色階梯圖例**，呈現為一系列離散的顏色塊。它透過 `guide_coloursteps()` 客製化，後者以分箱專屬的選項擴展了 `guide_colourbar()` 的引數：

| 引數 | 效果 |
|---|---|
| `show.limits` | 在色條的兩端顯示值 |
| `ticks` | 顯示／隱藏標籤旁的刻度標記 |
| `even.steps` | 箱是以相等寬度顯示（`TRUE`），還是與其資料頻率成比例（`FALSE`） |

---

```{r, echo=TRUE, warning=FALSE, out.width="60%", fig.align='center'}
base_bin <- ggplot(mpg, aes(cyl, displ, colour = hwy)) +
  geom_point(size = 2) + scale_color_binned()

base_bin |
base_bin + guides(colour = guide_coloursteps(show.limits = TRUE))
```

# 日期時間與 Alpha 尺度

## 日期時間顏色尺度

當一個日期或日期時間變數被映射到 `colour` 或 `fill` 時，`ggplot2` 自動選擇 `scale_colour_date()` 或 `scale_colour_datetime()`。這些尺度映照日期時間位置尺度（§10.2）的行為，並公開 `date_breaks` 與 `date_labels` 引數以利對人友善的控制：

---

```{r, echo=TRUE, warning=FALSE, out.width="60%", fig.align='center'}
base_dt <- ggplot(economics, aes(psavert, uempmed, colour = date)) +
  geom_point()

p_auto <- base_dt
p_fmt  <- base_dt +
  scale_colour_date(
    date_breaks = "142 months",
    date_labels = "%b %Y"
  )
p_auto | p_fmt
```

`date_labels` 引數接受 `strptime` 風格的格式字串（完整表格見 §10.2.3）。

---

## Alpha 尺度

`alpha` 美學控制所呈現元素的**透明度**，其中 0 是完全透明、1 是完全不透明。把 alpha 映射到一個資料變數會產生視覺上的降權效果，把視線引向高 alpha（較不透明）的觀測值。

`scale_alpha()` 是 `scale_alpha_continuous()` 的別名，在最常見的使用情境中省下幾個按鍵：

---

```{r, echo=TRUE, warning=FALSE, out.width="60%", fig.align='center'}
ggplot(faithfuld, aes(waiting, eruptions, alpha = density)) +
  geom_raster(fill = "maroon") +
  scale_x_continuous(expand = c(0, 0)) +
  scale_y_continuous(expand = c(0, 0))
```

高密度的區域以深栗色完全不透明地呈現，而低密度區域則朝透明淡去。Alpha 尺度在與一個視覺上有辨識度的填色搭配時最為有效。

# 圖例位置

## 圖例位置

圖例的整體放置透過**主題系統**的 `legend.position` 設定來控制。可接受的值是字串 `"right"`（預設）、`"left"`、`"top"`、`"bottom"` 與 `"none"`（抑制所有圖例）：

---

```{r, echo=TRUE, warning=FALSE, out.width="55%", fig.align='center'}
toy <- data.frame(
  const = 1, up = 1:4, txt = letters[1:4],
  big = (1:4) * 1000, log = c(2, 5, 10, 2000)
)
base_lg <- ggplot(toy, aes(up, up)) +
  geom_point(aes(colour = txt), size = 3) + xlab(NULL) + ylab(NULL)

p_l <- base_lg + theme(legend.position = "left")
p_r <- base_lg + theme(legend.position = "right")
p_b <- base_lg + theme(legend.position = "bottom")
p_n <- base_lg + theme(legend.position = "none")
(p_l | p_r) / (p_b | p_n)
```

---

當有多個圖例時，另外三個主題設定對圖例版面提供更精細的控制：

| 設定 | 值 | 效果 |
|---|---|---|
| `legend.direction` | `"horizontal"` / `"vertical"` | 每個圖例內鍵的排列方向 |
| `legend.box` | `"horizontal"` / `"vertical"` | 多個圖例彼此堆疊的方式 |
| `legend.box.just` | `"top"`、`"bottom"`、`"left"`、`"right"` | 每個圖例在整體圖例框內的對齊 |

---

**把圖例放在面板內**

當圖有大量空白時，把圖例定位在面板區域*之內*可以更為精簡。把 `legend.position` 設為一個長度為 2 的數值向量，其中 `c(0, 0)` 是左下角、`c(1, 1)` 是右上角。`legend.justification` 設定控制圖例框的哪個角被錨定到指定的位置：

---

```{r, echo=TRUE, warning=FALSE, out.width="55%", fig.align='center'}
base_lg2 <- ggplot(toy, aes(up, up)) +
  geom_point(aes(colour = txt), size = 3)

p_tl <- base_lg2 +
  theme(legend.position = c(0, 1), legend.justification = c(0, 1))
p_cc <- base_lg2 +
  theme(legend.position = c(0.5, 0.5), legend.justification = c(0.5, 0.5))
p_br <- base_lg2 +
  theme(legend.position = c(1, 0), legend.justification = c(1, 0))
p_tl | p_cc | p_br
```

若有需要，用 `legend.margin = unit(0, "mm")` 移除圖例框周圍的填補。

---

**練習**

1. 用 `faithfuld`，把三個不同的 viridis 調色盤選項（`"viridis"`、`"magma"`、`"inferno"`）套用到 `erupt` 基礎圖，並比較各自傳達密度曲面的效果。

2. 建立一張以 `colour = drv` 的 `mpg` 散佈圖。套用 (a) `scale_colour_brewer(palette = "Set1")`、(b) `scale_colour_grey()`，以及 (c) 你自選的手動調色盤。對色盲讀者而言哪一個最好用？為什麼？

3. 用 `faithfuld` 資料集示範 `scale_fill_gradient()`、`scale_fill_gradient2()` 與 `scale_fill_gradientn()` 之間的差異。選擇適合科學出版品的顏色端點。

---

4. 用 `ggplot(mpg, aes(displ, hwy, colour = cty)) + geom_point()`，比較 `scale_colour_continuous()` 與 `scale_colour_binned(n.breaks = 6)`。在什麼條件下，分箱版本能給出更清楚的資料圖像？

5. 對於燃料類型（`fl`）的離散顏色範例，說明為什麼僅設定 `limits` 不足以確保 1999 子集有乾淨的圖例，並示範如何結合 `limits`、`breaks` 與 `labels` 引數來解決這個問題。

6. 把 `ggplot(mpg, aes(displ, hwy, colour = class)) + geom_point()` 的圖例放在繪圖面板內的右上角。用 `guide_legend(ncol = 2)` 把鍵排成兩欄。

## 致謝

-   **版權聲明。** 本教材改編自 [**ggplot2: Elegant Graphics for Data Analysis (3e)**](https://ggplot2-book.org/scales-colour.html)。所有權利均由原作者與出版者保留。

-   **僅供非商業用途。** 本教材嚴格限定用於教育目的，不得用於商業獲利。

-   **適當標註出處。** 任何對本教材的重製、散布或使用，都必須適當標註原始出處。

## 參考文獻
