---
title: "資料分析"
subtitle: "第六章：地圖"
author: "劉昱佑"
institute: "實踐大學"
date: "`r Sys.Date()`"
format: revealjs
smaller: true
theme: serif
footer: "`ggplot2`: Elegant Graphics for Data Analysis"
logo: "logo.svg"
editor: source
bibliography: bib.bib
suppress-bibliography: true
slide-number: true
scrollable: false
transition: "none"
menu:
  useTextContentForMissingTitles: false
  hideMissingTitles: true
  side: 'left'
  titleSelector: 'h1'
title-slide-attributes:
  data-notes: ""
include-after-body:
  text: |
    <script>
    Reveal.on('ready', function() {
      var title = Reveal.getSlides()[0];
      if (title) {
        title.insertAdjacentHTML('beforeend',
          '<p style="font-size:0.5em; margin-top:1.5em;">' +
          '<a href="ch6.html"  style="color:#555;">[English version]</a>' +
          '</p>');
      }
    });
    </script>
---

```{r setup, include=FALSE}
library(ggplot2)
library(showtext)

# 載入中文字型，讓圖內中文正常顯示
font_add_google("Noto Sans TC", "noto")
showtext_auto()
theme_update(text = element_text(family = "noto"))

knitr::opts_chunk$set(fig.align = "center")
```

# 地圖

## 地圖

繪製地理空間資料是最常遇到的視覺化任務之一，它需要超越標準 ggplot2 geoms 的工具。這個挑戰可分解成兩個不同的子問題：

1. **繪製地圖**——從空間資料來源呈現地理邊界或地形。
2. **疊加詮釋資料**——把來自另一個資料來源的額外變數（例如人口密度、選舉結果、降雨量）投影到所繪製的地圖上。

本章處理這兩個問題，並按以下方式組織：

- **第 6.1 節**——以 `geom_polygon()` 製作的、以多邊形為基礎的地圖，最簡單的方法。
- **第 6.2 節**——以 `geom_sf()` 製作的現代簡單要素（sf）地圖。
- **第 6.3 節**——地圖投影與座標參考系統。
- **第 6.4 節**——以程式化方式處理 sf 資料結構。
- **第 6.5 節**——使用衛星影像、以光柵為基礎的地圖。

# 多邊形地圖

## 多邊形地圖

在 ggplot2 中繪製地圖最直接的途徑，是把地理邊界表示為普通的多邊形，並以 `geom_polygon()` 呈現它們。與 R 一起附帶的 `maps` 套件，提供了可透過 `ggplot2::map_data()` 存取的邊界資料。

下面的程式碼擷取密西根州的郡層級邊界，並為求清晰而重新命名欄位：

```{r,echo=T,warning=FALSE,message=FALSE,out.width="80%",fig.align='center'}
library(ggplot2)
library(dplyr)
library(patchwork)

mi_counties <- map_data("county", "michigan") |>
  select(lon = long, lat, group, id = subregion)
head(mi_counties)
```

------------------------------------------------------------------------

**理解資料結構**

回傳的資料框包含四個變數：

- `lon` / `lat`——每個個別多邊形**頂點**（角點）的經度與緯度。
- `id`——該頂點所屬郡的名稱。
- `group`——識別每個相連多邊形的唯一整數。由多個分離部分組成的郡（例如島嶼）需要多個 group 值，每個多邊形一個。

------------------------------------------------------------------------

**從散佈圖到面量圖（choropleth map）**

用 `geom_point()` 把原始頂點繪製成點，會產生一張所有多邊形角點的散佈圖——這是一個有用的診斷步驟，可確認資料已正確載入。把 `geom_point()` 換成 `geom_polygon()` 並映射 `group`，便能把頂點連接成填色的郡界輪廓：

```{r,echo=T,warning=FALSE,out.width="75%",fig.align='center'}
p1 <- ggplot(mi_counties, aes(lon, lat)) +
  geom_point(size = .25, show.legend = FALSE) +
  coord_quickmap()

p2 <- ggplot(mi_counties, aes(lon, lat, group = group)) +
  geom_polygon(fill = "white", colour = "grey50") +
  coord_quickmap()

p1 | p2
```

------------------------------------------------------------------------

**`coord_quickmap()`**

兩張圖都呼叫 `coord_quickmap()`，它調整圖的長寬比，使一度經度與一度緯度在頁面上占據相等的長度。沒有這個校正，地圖就會在幾何上失真——在赤道附近被水平拉伸，或在較高緯度被壓縮。

`coord_quickmap()` 是一個快速的線性近似。對於高精度的製圖——尤其是大區域、極區，或出版用的製圖產品——`geom_sf()` / `coord_sf()` 工作流程（第 6.2 節）提供了以正規地圖投影為基礎的嚴謹解法。

# 簡單要素地圖

## 簡單要素地圖

多邊形方法適用於快速的視覺化，但它有實際的限制。在實務上，向量地理空間資料是以**簡單要素（simple features）**格式散布的，這是開放地理空間聯盟（OGC）所發布的國際標準。`sf` 套件（Pebesma 2018）是這個標準在 R 中的標準實作。

ggplot2 透過兩個專用函式與 `sf` 整合：

- `geom_sf()`——呈現 sf 幾何（點、線、多邊形、多重多邊形……）。
- `coord_sf()`——控制套用於整張圖的座標參考系統（CRS）。

------------------------------------------------------------------------

**`ozmaps` 套件**

以下範例使用 `ozmaps` 套件（Sumner 2019），它附帶了澳洲行政與選舉邊界的 sf 資料集。我們先檢視 `ozmap_states` 物件，它包含澳洲所有州與領地的邊界：

```{r,echo=T,warning=FALSE,message=FALSE,out.width="80%",fig.align='center'}
library(ozmaps)
library(sf)

oz_states <- ozmaps::ozmap_states
oz_states
```

------------------------------------------------------------------------

**sf tibble 的結構**

與多邊形方法「每列一個頂點」的布局相對，sf tibble 中的每一列代表**一個完整的地理單元**。特殊的 `geometry` 欄位為每一列儲存完整的多邊形定義——可能是由數個不相連多邊形組合而成的 `MULTIPOLYGON`。

印在 tibble 上方的詮釋資料（幾何類型、邊界框、大地測量 CRS）直接內嵌在 sf 物件中，不需要分析者另行管理。

------------------------------------------------------------------------

**用 `geom_sf()` 畫出最簡地圖**

由於 `geom_sf()` 會自動偵測名為 `geometry` 的欄位，因此不需要提供任何美學映射：

```{r,echo=T,warning=FALSE,message=FALSE,out.width="70%",fig.align='center'}
ggplot(oz_states) +
  geom_sf() +
  coord_sf()
```

------------------------------------------------------------------------

**`geom_sf()` 如何解析 geometry 美學**

`geom_sf()` 仰賴一個其他 geom 都不使用的內部 `geometry` 美學。它依優先順序由以下三種機制之一解析：

1. **隱含**——當沒有給定映射、且 sf 物件包含名為 `geometry` 的欄位時，它會被自動使用（如上）。
2. **自動偵測**——若資料是 sf 物件，`geom_sf()` 會找到 geometry 欄位，無論其名稱為何。
3. **明確**——你永遠可以寫 `aes(geometry = my_column)` 來直接指定欄位。當一個資料框包含多個 geometry 欄位時，這是必要的。

`coord_sf()` 處理地圖投影；它的角色將在第 6.3 節完整討論。

------------------------------------------------------------------------

## 分層地圖

ggplot2 支援堆疊多個 `geom_sf()` 圖層，以疊加具有不同地理細節層級的資料集。下面的例子畫出以不同顏色填色的澳洲州界，再於其上疊加簡化後的聯邦選舉邊界。

首先需要兩個前處理步驟：

- **篩選**——透過 `dplyr::filter()` 從 `oz_states` 移除「Other Territories」，因為它橫跨一個遼闊的離岸區域，會使地圖失真。
- **簡化**——`rmapshaper::ms_simplify()` 降低選舉邊界資料（`ozmaps::abs_ced`）的解析度，以配合最終圖的尺度，大幅加快呈現速度。

---

```{r,echo=T,warning=FALSE,message=FALSE,out.width="70%",fig.align='center'}
library(rmapshaper)

oz_states <- ozmaps::ozmap_states |> filter(NAME != "Other Territories")
oz_votes  <- ms_simplify(ozmaps::abs_ced)

ggplot() +
  geom_sf(data = oz_states, mapping = aes(fill = NAME), show.legend = FALSE) +
  geom_sf(data = oz_votes, fill = NA) +
  coord_sf()
```

------------------------------------------------------------------------

`fill = NAME` 映射為每個州指派不同的顏色。雖然 `NAME` 在這裡並未傳達量化資訊，但相同的模式可推廣到任何地區層級的變數：把 `NAME` 換成像 `unemployment_rate` 這樣的欄位，便會產生一張面量圖。請注意，當不同圖層取自不同的資料框時，`data =` 引數要在每一個個別的 `geom_sf()` 呼叫內指定，而 `ggplot()` 則不帶預設資料集。

------------------------------------------------------------------------

## 加上標籤的地圖

文字標籤可用兩個 geoms 放置在 sf 地圖上：

- `geom_sf_label()`——把標籤呈現在一個矩形背景框內（當標籤必須在複雜的地圖背景中突顯時適用）。
- `geom_sf_text()`——呈現沒有框的純文字。

兩個函式內部都使用 `sf::st_point_on_surface()` 來計算一個保證落在每個多邊形內的錨點。

下面的例子放大到雪梨都會區，並為每個聯邦選區加上標籤：

---

```{r,echo=T,warning=FALSE,message=FALSE,out.width="70%",fig.align='center'}
sydney_map <- ozmaps::abs_ced |> filter(NAME %in% c(
  "Sydney", "Wentworth", "Warringah", "Kingsford Smith", "Grayndler", "Lowe",
  "North Sydney", "Barton", "Bradfield", "Banks", "Blaxland", "Reid",
  "Watson", "Fowler", "Werriwa", "Prospect", "Parramatta", "Bennelong",
  "Mackellar", "Greenway", "Mitchell", "Chifley", "McMahon"
))

ggplot(sydney_map) +
  geom_sf(aes(fill = NAME), show.legend = FALSE) +
  coord_sf(xlim = c(150.97, 151.3), ylim = c(-33.98, -33.79)) +
  geom_sf_label(aes(label = NAME), label.padding = unit(1, "mm"))
```

------------------------------------------------------------------------

**警告：`st_point_on_surface` 與經緯度資料**

執行這段程式碼會觸發一個警告，指出結果對於經緯度座標可能不正確。這個警告之所以出現，是因為許多 sf 幾何演算法假設一個平坦的笛卡兒平面，而經緯度資料則位於橢球面上。對於非極區、中等尺度的地圖，這個近似通常可以接受。對於大陸尺度的地圖或接近極點的區域，資料應在加標籤前重新投影到一個平面的 CRS。

------------------------------------------------------------------------

## 加入其他 geoms

`geom_sf()` 的行為和其他任何 ggplot2 圖層一樣，並可自由地與標準 geoms 結合。只要座標是在與 sf 圖層相同的空間參考框架中提供的，`geom_point()`、`geom_text()` 與其他 geoms 都能如預期運作。

下面的程式碼用 `geom_point()` 把澳洲各首府的位置——以一個經緯度值的普通 tibble 儲存——疊加到選舉地圖上：

---

```{r,echo=T,warning=FALSE,message=FALSE,out.width="70%",fig.align='center'}
oz_capitals <- tibble::tribble(
  ~city,        ~lat,      ~lon,
  "Sydney",    -33.8688,  151.2093,
  "Melbourne", -37.8136,  144.9631,
  "Brisbane",  -27.4698,  153.0251,
  "Adelaide",  -34.9285,  138.6007,
  "Perth",     -31.9505,  115.8605,
  "Hobart",    -42.8821,  147.3272,
  "Canberra",  -35.2809,  149.1300,
  "Darwin",    -12.4634,  130.8456
)

ggplot() +
  geom_sf(data = oz_votes) +
  geom_sf(data = oz_states, colour = "black", fill = NA) +
  geom_point(data = oz_capitals, mapping = aes(x = lon, y = lat), colour = "red") +
  coord_sf()
```

------------------------------------------------------------------------

`geom_point()` 中任何可用的美學都能編碼額外的詮釋資料。例如，若 `oz_capitals` 包含一個記錄每個都會區內聯邦選區數目的欄位，把該欄位映射到 `size` 便會在選舉邊界上疊加一張比例符號地圖。

# 地圖投影

## 地圖投影

把經度與緯度當作普通的笛卡兒座標軸，在小尺度時是個方便的簡化，但在較大尺度時，由於兩個根本問題，它會變得在幾何上不準確。

------------------------------------------------------------------------

**問題 1——地球的形狀**

地球是一個扁球體，既非平面也非完美的球。因此，把一對座標（經度、緯度）對應到一個精確的物理位置，需要一組幾何假設。這組假設——參考橢球的形狀、極軸的位置、海平面的定義，以及本初子午線的位置——被稱為**大地基準（geodetic datum）**。

兩個常用的基準是：

- **NAD83**（北美基準 1983）——為北美做了良好的校準。
- **WGS84**（世界大地測量系統 1984）——GPS 接收器與大多數現代地理空間資料集所使用的全球標準。

相同的一對經緯度，在不同的基準下可能對應到物理上不同的位置——這種差異在某些區域可能超過許多公尺。

------------------------------------------------------------------------

**問題 2——把橢球投影到平面上**

印刷的或螢幕上的地圖本質上是二維的，然而地球表面是彎曲的。任何把橢球面「攤平」到平面上的方法都不可避免地引入失真。**地圖投影（map projection）**定義了哪些幾何性質被保留、哪些被犧牲。

兩個常被提及的投影族是：

- **等積投影**——地球上面積相等的區域在地圖上占據相等的面積。局部形狀可能顯得失真。
- **保角投影**——局部形狀被保留（每一點的角度都正確）。面積被失真，在高緯度往往很嚴重（麥卡托投影是最熟悉的例子）。

沒有任何單一投影能同時保留面積與形狀——分析者必須選擇一個適合地圖預期用途的投影。

------------------------------------------------------------------------

**座標參考系統（CRS）**

**座標參考系統（coordinate reference system, CRS）**是地理座標如何被轉換成 2D 地圖的完整規格。它結合了：

1. 大地基準。
2. 投影類型（例如麥卡托、蘭伯特保角圓錐、亞爾伯斯等積）。
3. 投影參數（原點、標準緯線、偽東距／偽北距、單位）。

---

sf 物件把它的 CRS 儲存為內嵌的詮釋資料，可透過 `sf::st_crs()` 存取：

```{r,echo=T,warning=FALSE,message=FALSE}
st_crs(oz_votes)
```

------------------------------------------------------------------------

印在上面的冗長**眾所周知文字（well-known text, WKT）**字串明確地描述了 CRS。一個遠為精簡的表示是 **EPSG 代碼**——由 EPSG 大地測量參數資料集（<https://epsg.org>）所指派的唯一整數。`oz_votes` 的預設 CRS 對應到 EPSG 4283（GDA94）：

```{r,echo=T,warning=FALSE,message=FALSE}
st_crs(oz_votes) == st_crs(4283)
```

------------------------------------------------------------------------

**用 `coord_sf()` 改變投影**

`coord_sf()` 控制套用於整張圖的 CRS。預設情況下它採用第一個 sf 圖層的 CRS。要覆寫這點，請給 `crs` 引數一個有效的 CRS：

```{r,echo=T,warning=FALSE,message=FALSE,out.width="70%",fig.align='center'}
p1 <- ggplot(oz_votes) + geom_sf()
p2 <- ggplot(oz_votes) + geom_sf() + coord_sf(crs = st_crs(3112))
p1 | p2
```

---

EPSG 3112 是 GDA94 / 澳洲地球科學蘭伯特投影，它使整個澳洲大陸的面積失真最小化。兩個面板之間輪廓形狀的差異，說明了地圖的視覺印象會隨投影的選擇而有多大的改變。

關於 R 中地圖投影的詳盡論述，請見 *Geocomputation with R*（<https://geocompr.robinlovelace.net/>）。

# 處理 sf 資料

## 處理 sf 資料

除了繪圖，`sf` 套件還提供一組豐富的函式，用於檢視與轉換空間物件。本節介紹最常需要的工具；完整文件可見於 <https://r-spatial.github.io/sf/>。

------------------------------------------------------------------------

**動機：複雜的地理單元**

簡單要素格式的一個關鍵優勢，是它能在單一列中表示**幾何上複雜**的區域。`MULTIPOLYGON` 幾何編碼了一組不相連的多邊形，這自然地建模了像群島或帶有飛地的領地這樣的區域。

新南威爾斯州的 Eden-Monaro 聯邦選區是一個好例子。它由以下部分構成：(1) 一個中間有洞的大型大陸多邊形（澳洲首都領地是一個完全被 Eden-Monaro 包圍的獨立政治單元，而選舉邊界不會越過州界），以及 (2) 一個分離的小島。下面兩個面板都由單一列的 sf 資料產生：

---

```{r,echo=T,warning=FALSE,message=FALSE,out.width="70%",fig.align='center'}
edenmonaro <- ozmaps::abs_ced |> filter(NAME == "Eden-Monaro")

p <- ggplot(edenmonaro) + geom_sf()
p1 <- p + coord_sf(xlim = c(147.75, 150.25), ylim = c(-37.5, -34.5))
p2 <- p + coord_sf(xlim = c(150, 150.25),    ylim = c(-36.3, -36))
p1 | p2
```

------------------------------------------------------------------------

**擷取 geometry 欄位**

geometry 欄位可用 `dplyr::pull()` 分離成一個獨立的 `sfc`（simple feature column，簡單要素欄）物件：

```{r,echo=T,warning=FALSE,message=FALSE}
edenmonaro <- edenmonaro |> pull(geometry)
edenmonaro
```

------------------------------------------------------------------------

**詮釋資料輔助函式**

數個 `sf` 函式可從一個幾何物件擷取詮釋資料：

- `st_geometry_type()`——回傳幾何類型（例如 `MULTIPOLYGON`、`POLYGON`、`LINESTRING`、`POINT`）。
- `st_dimension()`——回傳空間維度計數：XY 資料為 2，XYZ 為 3。
- `st_bbox()`——以具名數值向量（`xmin`、`ymin`、`xmax`、`ymax`）回傳邊界框。
- `st_crs()`——以一個包含 EPSG 代碼與 WKT 字串的清單回傳座標參考系統。

```{r,echo=T,warning=FALSE,message=FALSE}
st_bbox(edenmonaro)
```

------------------------------------------------------------------------

**用 `st_cast()` 在幾何類型之間轉換**

`MULTIPOLYGON` 可用 `st_cast()` 分解成它構成的 `POLYGON` 物件。對 Eden-Monaro 而言，這揭示出組成該選區的兩個不同多邊形：

```{r,echo=T,warning=FALSE,message=FALSE}
st_cast(edenmonaro, "POLYGON")
```

------------------------------------------------------------------------

**實際應用：分離出島嶼**

昆士蘭州的 Dawson 選區由 69 個離岸島嶼加上一個大型沿海大陸區域組成——共 70 個多邊形構件：

```{r,echo=T,warning=FALSE,message=FALSE,out.width="65%",fig.align='center'}
dawson <- ozmaps::abs_ced |>
  filter(NAME == "Dawson") |>
  pull(geometry)

ggplot(dawson) + geom_sf() + coord_sf()
```

------------------------------------------------------------------------

要只繪製島嶼，可轉換成個別多邊形，用 `st_area()` 計算每個多邊形的面積，用 `which.max()` 找出最大的多邊形（大陸），並以負索引把它排除：

```{r,echo=T,warning=FALSE,message=FALSE,out.width="65%",fig.align='center'}
dawson <- st_cast(dawson, "POLYGON")
which.max(st_area(dawson))  # 大陸是第 69 個多邊形

ggplot(dawson[-69]) + geom_sf() + coord_sf()
```

這個「轉換 → 量測 → 取子集」的工作流程，可推廣到任何必須獨立處理一個區域之地理構件的情境——例如把大陸與島嶼領地分開，或在一個複雜的多重多邊形中找出最大的相連區域。

# 光柵地圖

## 光柵地圖

除了以向量為基礎的簡單要素外，地理空間資訊也常被儲存為**光柵資料（raster data）**：一個規則的矩形儲存格（像素）格網，其中每個格子保存一個或多個數值。光柵是衛星影像、數值高程模型、土地覆蓋分類與格網化氣候資料集的自然格式。

許多光柵檔案格式——最著名的是 **GeoTIFF**——內嵌了空間詮釋資料（大地基準、CRS、空間範圍、像素大小），讓影像能被準確地定位在地球表面上。R 可透過 GDAL（地理空間資料抽象函式庫，<https://gdal.org/>）讀取這些格式，`sf` 套件透過 `sf::gdal_read()` 公開了它。在實務上，更高階的套件會透明地處理這件事。

------------------------------------------------------------------------

**用 `stars` 套件讀取光柵資料**

`stars` 套件（Pebesma 2020）提供讀取與操作時空光柵陣列的工具。下面的例子匯入一個 GeoTIFF 檔，內含由向日葵 8 號（Himawari-8）地球同步衛星拍攝、原始來源為澳洲氣象局的可見光衛星影像。

`RasterIO` 清單被直接傳給 GDAL：`nBufXSize` 與 `nBufYSize` 在匯入時把影像降採樣為 600 × 600 像素，在保留足夠視覺化細節的同時減少記憶體使用：

```{r,echo=T,eval=TRUE}
library(stars)

sat_vis <- read_stars(
  paste0("https://raw.githubusercontent.com/hadley/",
  "ggplot2-book/main/IDE00422.202001072100.tif"),
  RasterIO = list(nBufXSize = 600, nBufYSize = 600)
)
sat_vis
```

------------------------------------------------------------------------

**`stars` 物件的結構**

`stars` 物件是一個 n 維的具標籤陣列。對於這張衛星影像，三個維度是：

| 維度    | 說明                                          |
|---------|-----------------------------------------------|
| `x`     | 欄（東西向），與一個 CRS 關聯                 |
| `y`     | 列（南北向），與一個 CRS 關聯                 |
| `band`  | 顏色通道：1 = 紅，2 = 綠，3 = 藍              |

由於影像是灰階的，三個波段都帶有相同的值。更複雜的資料集可能包含一個 `time` 維度（多時相合成）或額外的波段（超光譜感測器）。每個空間維度的 CRS 都與資料一起儲存。

------------------------------------------------------------------------

**用 `geom_stars()` 繪製光柵資料**

由 `stars` 套件提供的 `geom_stars()`，把光柵像素值映射到 `fill` 美學。一張最簡的圖會把 ggplot2 預設的循序藍色尺度套用到原始的 0–255 像素值：

```{r,echo=T,eval=TRUE,message=FALSE,out.width="65%",fig.align='center'}
library(stars)

ggplot() +
  geom_stars(data = sat_vis) +
  coord_equal()
```

藍色反映的是 ggplot2 的尺度選擇，而非原始影像的外觀。要以灰階顯示影像——對可見光衛星影像而言是更忠實的呈現——請套用 `scale_fill_gradient(low = "black", high = "white")`。

------------------------------------------------------------------------

**用 `facet_wrap()` 分離波段**

由於 `sat_vis` 包含三個波段，它們可用 `facet_wrap()` 顯示在不同的面板中。對於灰階影像，三個面板都會相同；對於多光譜影像，這些面板會揭示各感測器所擷取的空間型態：

```{r,echo=T,eval=TRUE,message=FALSE,out.width="65%",fig.align='center'}
ggplot() +
  geom_stars(data = sat_vis, show.legend = FALSE) +
  facet_wrap(vars(band)) +
  coord_equal() +
  scale_fill_gradient(low = "black", high = "white")
```

------------------------------------------------------------------------

**把向量資料重新投影以配合光柵的 CRS**

不重新投影的話，把 `oz_states`（EPSG 4283）疊加到 `sat_vis`（地球同步投影）上會使圖層錯位。`sf::st_transform()` 把向量資料重新投影以配合光柵的 CRS：

```{r,echo=T,eval=TRUE,message=FALSE,out.width="65%",fig.align='center'}
oz_states <- st_transform(oz_states, crs = st_crs(sat_vis))

ggplot() +
  geom_stars(data = sat_vis, show.legend = FALSE) +
  geom_sf(data = oz_states, fill = NA, color = "white") +
  coord_sf() +
  theme_void() +
  scale_fill_gradient(low = "black", high = "white")
```

有了正確重新投影的州界，白色輪廓就會精確地與衛星影像中可見的海岸線對齊。

------------------------------------------------------------------------

**在重新投影的光柵上疊加點資料**

表格式的點資料（普通資料框中的經緯度欄）在疊加到重新投影的光柵上之前，也必須經過轉換。所需的兩步驟工作流程是：

1. 用 `st_as_sf()` 轉換成 sf 物件，把來源 CRS 指定為 WGS84（EPSG 4326）。
2. 用 `st_transform()` 重新投影到光柵的 CRS。

---

```{r,echo=T,eval=TRUE,message=FALSE,out.width="65%",fig.align='center'}
cities <- oz_capitals |>
  st_as_sf(coords = c("lon", "lat"), crs = 4326, remove = FALSE)

cities <- st_transform(cities, st_crs(sat_vis))

ggplot() +
  geom_stars(data = sat_vis, show.legend = FALSE) +
  geom_sf(data = oz_states, fill = NA, color = "white") +
  geom_sf(data = cities, color = "red") +
  coord_sf() +
  theme_void() +
  scale_fill_gradient(low = "black", high = "white")
```

------------------------------------------------------------------------

**詮釋這張合成地圖**

把各首府位置正確地投影到衛星影像上後，便顯而易見這張影像大約是在達爾文日出時拍攝的：東部的首府（雪梨、墨爾本、布里斯本、坎培拉）位於受光照的區域，而西部的伯斯仍處於黑暗中。城市名稱可用以下方式加上：

```{r,echo=T,eval=TRUE}
geom_sf_text(data = cities, mapping = aes(label = city))
```

需要做一些標籤位置調整以防止重疊（見第 8 章的標註）。

**關於互動式 3D 地圖的提醒：** 至於超出 ggplot2 範疇的真正透視視圖或可旋轉 3D 曲面視覺化，`rgl` 套件（<http://rgl.neoscientists.org>）是標準工具。

# 資料來源

## 資料來源

各式各樣的 R 套件提供現成可用的地理空間資料集，可搭配 `geom_sf()` 與相關工具使用：

------------------------------------------------------------------------

**以美國為主的資料**

- **USAboundaries**（<https://github.com/ropensci/USAboundaries>）——美國本土的州、郡與郵遞區號邊界，外加可回溯到 1600 年代的歷史邊界（Mullen & Bratt 2018）。

- **tigris**（<https://github.com/walkerke/tigris>）——隨需下載美國人口普查局的 TIGER/Line shapefile。提供州、郡、郵遞區號與普查地段邊界，以及道路、水體與其他地理圖層（Walker 2019）。

------------------------------------------------------------------------

**全球資料**

- **rnaturalearth**（<https://CRAN.R-project.org/package=rnaturalearth>）——包裝 Natural Earth 專案（<https://naturalearthdata.com/>），一個免費、維護良好的全球資料集。包含每個國家的國界與第一級行政區劃（州、省、地區、郡）（South 2017）。

- **osmar**（<https://cran.r-project.org/package=osmar>）——與 OpenStreetMap API 介接，以擷取細緻的向量資料：街區層級的個別街道、建築、公園與興趣點（Eugster & Schlesinger 2010）。

------------------------------------------------------------------------

**處理你自己的 shapefile**

如果地理空間資料已以 ESRI Shapefile 格式（`.shp`）在本機可用，可用以下方式直接把它們匯入 R 成為 sf 物件：

```{r,echo=T,eval=FALSE}
my_map <- sf::read_sf("path/to/my_shapefile.shp")
```

一旦載入，這個物件就與 `geom_sf()`、`coord_sf()` 以及本章涵蓋的所有其他 sf 感知函式完全相容。

## 版權聲明

-   **版權聲明。** 本教材改編自 [**ggplot2: Elegant Graphics for Data Analysis (3e)**](https://ggplot2-book.org/maps.html)。所有權利均由原作者與出版者保留。

-   **僅供非商業用途。** 本教材嚴格限定用於教育目的，不得用於商業獲利。

-   **適當標註出處。** 任何對本教材的重製、散布或使用，都必須適當標註原始出處。

