---
title: "資料分析"
subtitle: "第九章：排列圖形"
author: "劉昱佑"
institute: "實踐大學"
date: "`r Sys.Date()`"
format: revealjs
smaller: true
theme: serif
footer: "`ggplot2`: Elegant Graphics for Data Analysis"
logo: "logo.svg"
editor: source
bibliography: bib.bib
slide-number: true
scrollable: false
transition: "none"
menu:
  useTextContentForMissingTitles: false
  hideMissingTitles: true
  side: 'left'
  titleSelector: 'h1'
title-slide-attributes:
  data-notes: ""
include-after-body:
  text: |
    <script>
    Reveal.on('ready', function() {
      var title = Reveal.getSlides()[0];
      if (title) {
        title.insertAdjacentHTML('beforeend',
          '<p style="font-size:0.5em; margin-top:1.5em;">' +
          '<a href="ch9.html"  style="color:#555;">[English version]</a>' +
          '</p>');
      }
    });
    </script>
---

```{r setup, include=FALSE}
library(ggplot2)
library(showtext)

# 載入中文字型，讓圖內中文正常顯示
font_add_google("Noto Sans TC", "noto")
showtext_auto()
theme_update(text = element_text(family = "noto"))

knitr::opts_chunk$set(fig.align = "center")
```

# 排列圖形

## 排列圖形

ggplot2 背後的文法是圍繞著建構**單一張圖**而設計的。分面提供了一種把多個子視圖嵌入單一視覺化中的機制，但所有分面面板都共享相同的資料、圖層與尺度。在實務上，許多分析敘事需要把全然獨立的圖並排或堆疊放置，以講述一個連貫的故事。

雖然圖總是可以在版面應用程式中手動拼裝，但這樣做既不可重現也沒有效率。數個 R 套件解決這個需求；本章聚焦於 **patchwork** 套件，它提供了最具表達力、且與 ggplot2 一致的 API。提供重疊功能的相關套件包括 `cowplot`、`gridExtra` 與 `ggpubr`。

------------------------------------------------------------------------

**本章路線圖**

- **第 9.1 節**——把圖並排排列：`+`、`|` 與 `/` 運算子；`plot_layout()`；修改已拼裝的圖；以及 `plot_annotation()`。
- **第 9.2 節**——用 `inset_element()` 把圖疊加成嵌入圖。
- **第 9.3 節**——總結與進一步資源。

------------------------------------------------------------------------

**準備範例圖**

本章全程將使用四張 `mpg` 資料集的圖：

```{r,echo=T,warning=FALSE,message=FALSE,out.width="80%",fig.align='center'}
library(ggplot2)
library(patchwork)

p1 <- ggplot(mpg) +
  geom_point(aes(x = displ, y = hwy))

p2 <- ggplot(mpg) +
  geom_bar(aes(x = as.character(year), fill = drv), position = "dodge") +
  labs(x = "年份")

p3 <- ggplot(mpg) +
  geom_density(aes(x = hwy, fill = drv), colour = NA) +
  facet_grid(rows = vars(drv))

p4 <- ggplot(mpg) +
  stat_summary(aes(x = drv, y = hwy, fill = drv),
               geom = "col", fun.data = mean_se) +
  stat_summary(aes(x = drv, y = hwy),
               geom = "errorbar", fun.data = mean_se, width = 0.5)
```

# 把圖並排排列

## 把圖並排排列

在其核心，patchwork 多載了 `+` 運算子來組合 ggplot 物件。把兩張圖放在 `+` 的兩側，便把它們拼裝成一個聯合的呈現：

```{r,echo=T,warning=FALSE,out.width="75%",fig.align='center'}
p1 + p2
```

------------------------------------------------------------------------

當沒有明確指定布局時，patchwork 套用與 `facet_wrap()` 相同的啟發式來決定列數與欄數。加入三張圖會產生 1 × 3 的格網；四張圖則產生 2 × 2 的格網：

```{r,echo=T,warning=FALSE,out.width="80%",fig.align='center'}
p1 + p2 + p3 + p4
```

------------------------------------------------------------------------

**自動對齊**

patchwork 把所有拼裝面板的繪圖區域加以對齊。在上面 2 × 2 的例子中，請注意：

- 四個繪圖面板共享對齊的左右邊緣。
- 兩個左側面板的 y 軸標題在垂直方向上對齊，即使 `p3` 的軸刻度標籤比 `p1` 的更寬。
- 分面圖（例如 `p3`）被正確處理，無須任何手動調整。

這種自動對齊是 patchwork 相較於手動版面方法的關鍵優勢之一。

------------------------------------------------------------------------

## 掌控布局

**`plot_layout()`——明確的格網規格**

覆寫預設布局最直接的方式，是把 `plot_layout()` 附加到拼裝好的圖上。它的 `ncol` 與 `nrow` 引數分別設定欄數與列數：

```{r,echo=T,warning=FALSE,out.width="75%",fig.align='center'}
p1 + p2 + p3 + plot_layout(ncol = 2)
```

------------------------------------------------------------------------

**`|` 與 `/` 運算子——單列與單欄的捷徑**

兩個專用運算子使常見的排列更易讀：

- `p1 | p2`——強制單一**列**（所有圖水平放置）。
- `p1 / p2`——強制單一**欄**（所有圖垂直堆疊）。

```{r,echo=T,warning=FALSE,out.width="70%",fig.align='center'}
p1 / p2
```

------------------------------------------------------------------------

```{r,echo=T,warning=FALSE,out.width="75%",fig.align='center'}
p3 | p4
```

在底層，`|` 與 `/` 分別是 `plot_layout(nrow = 1)` 與 `plot_layout(ncol = 1)` 的語法糖，但使用它們能讓人在閱讀程式碼時立即看清布局的預期結構。

------------------------------------------------------------------------

**巢狀布局**

`|` 與 `/` 運算子可巢狀在括號內，以建構複雜、非均勻的布局：

```{r,echo=T,warning=FALSE,out.width="80%",fig.align='center'}
p3 | (p2 / (p1 | p4))
```

由左至右閱讀這個表達式：`p3` 占據圖的左半；右半在垂直方向被切分為上方的 `p2` 與下方 `p1` 與 `p4` 的並排排列。

------------------------------------------------------------------------

**`design`——自由形式的布局規格**

對於無法以巢狀的列與欄描述的布局，`plot_layout()` 接受一個 `design` 引數——一個多行的字元字串，其中每個字母識別一張圖，而 `#` 標記一個空白儲存格：

---

```{r,echo=T,warning=FALSE,out.width="80%",fig.align='center'}
layout <- "
AAB
C#B
CDD
"

p1 + p2 + p3 + p4 + plot_layout(design = layout)
```

每個字母依各圖以 `+` 加入的順序對應到一張圖。在這裡：`p1` 橫跨左上的兩個儲存格，`p2` 占據右欄橫跨第 1 與第 2 列，`p3` 橫跨第 2 與第 3 列的左欄，而 `p4` 橫跨右下的兩個儲存格。

------------------------------------------------------------------------

**收集圖例——`guides = "collect"`**

當多個面板共享相同的美學映射時，它們的圖例完全相同，全部顯示出來會浪費空間。在 `plot_layout()` 中設定 `guides = "collect"`，會把所有指引收集到單一位置，移除完全重複者，並依全域主題定位它們：

```{r,echo=T,warning=FALSE,out.width="80%",fig.align='center'}
p1 + p2 + p3 + plot_layout(ncol = 2, guides = "collect")
```

------------------------------------------------------------------------

**`guide_area()`——把收集到的指引放進空白處**

如果布局包含一個空白儲存格（design 字串中的 `#`），那個空間可被用來容納收集到的指引，而非把它們放在圖的邊界之外。`guide_area()` 專為此保留一個圖大小的位置：

```{r,echo=T,warning=FALSE,out.width="80%",fig.align='center'}
p1 + p2 + p3 + guide_area() + plot_layout(ncol = 2, guides = "collect")
```

2 × 2 格網中的第四個位置如今被收集到的圖例占據，而非空白的留白。

------------------------------------------------------------------------

## 修改子圖

**用 `[[]]` 索引個別面板**

由於拼裝好的圖在被呈現之前仍是標準的 ggplot 物件，個別的子圖可用 `[[]]` 雙中括號索引擷取、修改並重新插入。索引對應到該圖在拼裝中的位置（由左至右、由上至下）：

```{r,echo=T,warning=FALSE,out.width="75%",fig.align='center'}
p12 <- p1 + p2
p12[[2]] <- p12[[2]] + theme_light()
p12
```

`p12[[2]]` 取得第二張圖（`p2`），套用 `theme_light()`，並把修改後的版本存回位置 2。

------------------------------------------------------------------------

**`&` 運算子——把修改套用到所有子圖**

逐一修改每個子圖很冗長。`&` 運算子把任何 ggplot2 的添加——主題、尺度、座標系統——同時廣播到拼裝中的**每一個子圖**：

```{r,echo=T,warning=FALSE,out.width="75%",fig.align='center'}
p1 + p4 & theme_minimal()
```

------------------------------------------------------------------------

**用 `&` 同步座標軸**

`&` 在強制讓顯示相同變數的面板共享同一軸範圍時特別有用。把相同的 `scale_y_continuous()` 套用到所有圖，可確保 y 軸能直接比較：

```{r,echo=T,warning=FALSE,out.width="75%",fig.align='center'}
p1 + p4 & scale_y_continuous(limits = c(0, 45))
```

------------------------------------------------------------------------

## 加上標註

**`plot_annotation()`——整個拼裝的標題與圖說**

一旦多張圖被組合，它們便作為單一個視覺單元運作。描述這個複合圖——而非任何個別面板——的標題、副標題與圖說，應該用 `plot_annotation()` 附加到拼裝上：

```{r,echo=T,warning=FALSE,out.width="75%",fig.align='center'}
p34 <- p3 + p4 + plot_annotation(
  title   = "細看驅動系統對車輛的影響",
  caption = "來源：ggplot2 中的 mpg 資料集"
)
p34
```

------------------------------------------------------------------------

**為標註文字套用主題**

`plot_annotation()` 的 `theme` 引數控制複合層級之標題、副標題與圖說的字體樣式，獨立於子圖的主題之外：

```{r,echo=T,warning=FALSE,out.width="75%",fig.align='center'}
p34 + plot_annotation(theme = theme_gray(base_family = "mono"))
```

------------------------------------------------------------------------

要一步把相同的主題同時套用到標註文字與所有子圖面板，請用 `&` 搭配一個主題物件。這會同時修改全域主題（它支配標註的字體）與每個子圖的主題：

```{r,echo=T,warning=FALSE,out.width="75%",fig.align='center'}
p34 & theme_gray(base_family = "mono")
```

------------------------------------------------------------------------

**`tag_levels`——自動的子圖標籤**

在科學出版品中，多面板圖慣以字母或數字（A、B、C…… 或 I、II、III……）標示，使圖說能指涉特定面板。patchwork 用 `plot_annotation()` 的 `tag_levels` 引數把這自動化：

```{r,echo=T,warning=FALSE,out.width="75%",fig.align='center'}
p123 <- p1 | (p2 / p3)
p123 + plot_annotation(tag_levels = "I")   # 大寫羅馬數字
```

其他可接受的值有 `"A"`（大寫拉丁字母）、`"a"`（小寫拉丁字母）與 `"1"`（阿拉伯數字）。

------------------------------------------------------------------------

**巢狀的標籤層級**

對於包含巢狀 patchwork 的拼裝，可用 `plot_layout(tag_level = "new")` 在內層拼裝上啟用第二個標示層級。`plot_annotation()` 的 `tag_levels` 引數於是接受一個向量，指定每一層級的標示方案：

```{r,echo=T,warning=FALSE,out.width="75%",fig.align='center'}
p123[[2]] <- p123[[2]] + plot_layout(tag_level = "new")
p123 + plot_annotation(tag_levels = c("I", "a"))
```

外層使用大寫羅馬數字（I、II、……），內層使用小寫拉丁字母（a、b、……），為兩個巢狀面板產生諸如「IIa」與「IIb」的標籤。

# 把圖疊在彼此之上

## 把圖疊在彼此之上

並排布局把圖放在頁面互不重疊的區域。一個截然不同的使用情境是**嵌入圖（insets）**——放置*在*較大背景圖*之上*的小型輔助圖。patchwork 透過 `inset_element()` 函式處理這點。

`inset_element()` 把一張圖標記為要疊加在拼裝中**緊接在前**那張圖上的嵌入圖。它的四個必要引數指定嵌入圖的邊界：

---

```{r,echo=T,warning=FALSE,out.width="75%",fig.align='center'}
p1 + inset_element(p2, left = 0.5, bottom = 0.4, right = 0.9, top = 0.95)
```

------------------------------------------------------------------------

**位置單位與 `align_to` 引數**

預設情況下，`left`、`right`、`top` 與 `bottom` 以 `npc`（標準化父座標，Normalised Parent Coordinates）表示，它們在背景圖的**面板區域**上從 0 跑到 1。要把嵌入圖相對於**完整繪圖區域**（包括軸標題與標籤）定位，請設定 `align_to = "full"`。

任何 `grid::unit()` 類型都被接受，使精確的度量定位成為可能。下面的例子把嵌入圖恰好放在完整圖右上角 15 公釐處：

---

```{r,echo=T,warning=FALSE,out.width="75%",fig.align='center'}
p1 +
  inset_element(
    p2,
    left   = 0.4,
    bottom = 0.4,
    right  = unit(1, "npc") - unit(15, "mm"),
    top    = unit(1, "npc") - unit(15, "mm"),
    align_to = "full"
  )
```

------------------------------------------------------------------------

**嵌入圖不限於單一 ggplot**

任何 `wrap_elements()` 能處理的圖形物件——包括一個巢狀的 patchwork 拼裝——都可作為嵌入圖。下面的例子把一個堆疊的雙面板 patchwork（`p2 / p4`）嵌入到 `p1` 上：

```{r,echo=T,warning=FALSE,out.width="75%",fig.align='center'}
p24 <- p2 / p4 + plot_layout(guides = "collect")
p1 + inset_element(p24, left = 0.5, bottom = 0.05, right = 0.95, top = 0.9)
```

------------------------------------------------------------------------

**拼裝後修改嵌入圖**

嵌入圖在呈現之前都仍是活的 patchwork 子圖，因此 `&` 運算子會同時把修改套用到背景圖與嵌入圖：

```{r,echo=T,warning=FALSE,out.width="75%",fig.align='center'}
p12 <- p1 + inset_element(p2, left = 0.5, bottom = 0.5, right = 0.9, top = 0.95)
p12 & theme_bw()
```

------------------------------------------------------------------------

**自動標示也適用於嵌入圖**

透過 `plot_annotation(tag_levels = ...)` 指派的子圖標籤，套用到嵌入圖的方式與套用到一般並排面板的方式相同：

```{r,echo=T,warning=FALSE,out.width="75%",fig.align='center'}
p12 + plot_annotation(tag_levels = "A")
```

背景圖與嵌入圖都得到一個標籤，使它們能在圖說中被個別指涉。

# 收尾

## 收尾

本章介紹了 `patchwork` 套件為組合多面板圖所提供的主要工具：

| 運算子／函式 | 用途 |
|---|---|
| `p1 + p2` | 把圖放在一起（自動布局） |
| `p1 \| p2` | 強制單一列 |
| `p1 / p2` | 強制單一欄 |
| `plot_layout()` | 控制 `ncol`、`nrow`、`design`、`guides` |
| `guide_area()` | 為收集到的指引保留一個儲存格 |
| `p[[i]]` | 擷取／替換個別子圖 |
| `&` | 把修改廣播到所有子圖 |
| `plot_annotation()` | 加上標題、圖說與自動標籤 |
| `inset_element()` | 把圖疊加成嵌入圖 |

------------------------------------------------------------------------

patchwork 另外透過 `wrap_elements()` 支援非 ggplot 的圖形物件（基礎 R 圖形、grid grob），並提供一個替代的布局建構子 `area()`，用於以程式化方式產生複雜的設計。所有這些功能的完整文件與完整範例可見於 <https://patchwork.data-imaginist.com>。

## 致謝

-   **版權聲明。** 本教材改編自 [**ggplot2: Elegant Graphics for Data Analysis (3e)**](https://ggplot2-book.org/arranging-plots.html)。所有權利均由原作者與出版者保留。

-   **僅供非商業用途。** 本教材嚴格限定用於教育目的，不得用於商業獲利。

-   **適當標註出處。** 任何對本教材的重製、散布或使用，都必須適當標註原始出處。

## 參考文獻
