---
title: "資料分析"
subtitle: "第五章：揭示不確定性與大型資料"
author: "劉昱佑"
institute: "實踐大學"
date: "`r Sys.Date()`"
format: revealjs
smaller: true
theme: serif
footer: "`ggplot2`: Elegant Graphics for Data Analysis"
logo: "logo.svg"
editor: source
bibliography: bib.bib
slide-number: true
scrollable: false
transition: "none"
menu:
  useTextContentForMissingTitles: false
  hideMissingTitles: true
  side: 'left'
  titleSelector: 'h1'
title-slide-attributes:
  data-notes: ""
include-after-body:
  text: |
    <script>
    Reveal.on('ready', function() {
      var title = Reveal.getSlides()[0];
      if (title) {
        title.insertAdjacentHTML('beforeend',
          '<p style="font-size:0.5em; margin-top:1.5em;">' +
          '<a href="ch5.html"  style="color:#555;">[English version]</a>' +
          '</p>');
      }
    });
    </script>
---

```{r setup, include=FALSE}
library(ggplot2)
library(showtext)

# 載入中文字型，讓圖內中文正常顯示
font_add_google("Noto Sans TC", "noto")
showtext_auto()
theme_update(text = element_text(family = "noto"))

knitr::opts_chunk$set(fig.align = "center")
```

# 揭示不確定性

## 揭示不確定性

當資料帶有關於不確定性的資訊時——無論它源自統計模型、重抽樣程序，或分布假設——強烈建議把這份不確定性與中心估計值一起視覺化。

ggplot2 為此提供四類 geoms。適當的選擇取決於兩個準則：(1) x 軸是**離散**還是**連續**，以及 (2) 你想只顯示區間的**範圍**，還是同時顯示區間的**範圍與中心**。

------------------------------------------------------------------------

| x 類型   | 顯示內容    | Geoms                                  |
|----------|-------------|----------------------------------------|
| 離散     | 僅範圍      | `geom_errorbar()`、`geom_linerange()`  |
| 離散     | 範圍 + 中心 | `geom_crossbar()`、`geom_pointrange()` |
| 連續     | 僅範圍      | `geom_ribbon()`                        |
| 連續     | 範圍 + 中心 | `geom_smooth(stat = "identity")`       |

這些 geoms 全都假設的是 **y 在給定 x 之下的條件分布**，並使用 `ymin` 與 `ymax` 美學來定義區間的範圍。若想改為沿 x 軸顯示區間，請套用座標翻轉（見第 15 章）。

------------------------------------------------------------------------

**設定範例資料**

```{r,echo=T,warning=FALSE,out.width="80%",fig.align='center'}
library(ggplot2)
library(patchwork)

y  <- c(18, 11, 16)
df <- data.frame(x = 1:3, y = y, se = c(1.2, 0.5, 1.0))

base <- ggplot(df, aes(x, y, ymin = y - se, ymax = y + se))
```

`ymin` 與 `ymax` 美學定義每個區間的下界與上界。這裡它們是用點估計 `y` 減去與加上標準誤 `se` 所構成。

------------------------------------------------------------------------

**範圍與中心的 geoms（離散 x）**

```{r,echo=T,warning=FALSE,out.width="80%",fig.align='center'}
p1 <- base + geom_crossbar()
p2 <- base + geom_pointrange()
p3 <- base + geom_smooth(stat = "identity")
p1 | p2 | p3
```

- `geom_crossbar()` 畫出一個盒子，其中間線標示中心估計值。
- `geom_pointrange()` 結合一個中心點與一條橫跨區間的垂直線。
- `geom_smooth(stat = "identity")` 呈現一條陰影帶加上一條線，直接採用所提供的 `ymin`／`ymax` 值，不做任何統計轉換。

------------------------------------------------------------------------

**僅範圍的 geoms**

```{r,echo=T,warning=FALSE,out.width="80%",fig.align='center'}
p4 <- base + geom_errorbar()
p5 <- base + geom_linerange()
p6 <- base + geom_ribbon()
p4 | p5 | p6
```

- `geom_errorbar()` 呈現經典的 T 形誤差棒，在 `ymin` 與 `ymax` 處有橫帽。
- `geom_linerange()` 畫出沒有橫帽的單純垂直線。
- `geom_ribbon()` 填滿 `ymin` 與 `ymax` 之間的區域，因此很適合連續的 x 軸。

------------------------------------------------------------------------

**關於計算的提醒**

ggplot2 不會自動計算標準誤。由於標準誤的公式會依統計模型或假設而異，這項計算必須由分析者在把資料傳給 ggplot2 之前完成。關於計算與運用以模型為基礎的不確定性，請參考 *R for Data Science*（<https://r4ds.had.co.nz>）。

# 加權資料

## 加權資料

當輸入資料是由彙總後的摘要所組成時——其中每一列代表多筆底層觀測值——把每一列重要性不相等這件事納入考量就很重要。本節用內建的 `midwest` 資料集說明這個概念，它包含取自 2000 年美國人口普查、中西部各州郡層級的統計。

這份資料集主要由百分比（例如白人百分比、低於貧窮線百分比、擁有大學學位百分比）以及描述性資訊（例如總面積與總人口）所組成。

------------------------------------------------------------------------

**該以什麼加權？**

存在三個自然的選擇：

- **不加權**——每個郡都被視為同等重要；圖顯示的是郡的分布。
- **總人口**——每個郡依其所包含的人數加權；圖反映的是個人的分布。
- **面積**——每個郡依其地理大小加權；當空間覆蓋比人口更重要時很有用。

加權變數的選擇改變了所提問的問題，並可能大幅改變從視覺化中得出的結論。

------------------------------------------------------------------------

**用 `size` 美學加權**

對於點與線這類簡單的 geoms，`size` 美學提供了加權變數的直接視覺編碼：

```{r,echo=T,warning=FALSE,out.width="70%",fig.align='center'}
p1 <- ggplot(midwest, aes(percwhite, percbelowpoverty)) +
  geom_point()

p2 <- ggplot(midwest, aes(percwhite, percbelowpoverty)) +
  geom_point(aes(size = poptotal / 1e6)) +
  scale_size_area("人口\n（百萬）", breaks = c(0.5, 1, 2, 4))

p1 | p2
```

右圖揭示，人口眾多的郡傾向聚集在圖中與人口稀少的郡不同的區域——這個型態在未加權的版本中是看不見的。

------------------------------------------------------------------------

**為統計轉換加權**

對於牽涉內部統計計算的 geoms（平滑曲線、直方圖、密度圖、盒鬚圖、分位數迴歸），權重透過 `weight` 美學提供。這個美學不會被視覺化呈現、也不產生圖例，但它會修改底層的計算。

下面的例子顯示，把線性平滑曲線依人口加權，如何改變白人百分比與低於貧窮線百分比之間的估計關係：

---

```{r,echo=T,warning=FALSE,message=FALSE,out.width="70%",fig.align='center'}
p1 <- ggplot(midwest, aes(percwhite, percbelowpoverty)) +
  geom_point() +
  geom_smooth(method = lm, linewidth = 1)

p2 <- ggplot(midwest, aes(percwhite, percbelowpoverty)) +
  geom_point(aes(size = poptotal / 1e6)) +
  geom_smooth(aes(weight = poptotal), method = lm, linewidth = 1) +
  scale_size_area(guide = "none")

p1 | p2
```

------------------------------------------------------------------------

**為直方圖加權**

把 `weight` 美學套用到 `geom_histogram()`，會把它的詮釋從*郡的數目*轉變為*人的數目*。分布的形狀——以及據此得出的結論——可能大幅改變：

```{r,echo=T,warning=FALSE,out.width="70%",fig.align='center'}
p1 <- ggplot(midwest, aes(percbelowpoverty)) +
  geom_histogram(binwidth = 1) +
  ylab("郡數")

p2 <- ggplot(midwest, aes(percbelowpoverty)) +
  geom_histogram(aes(weight = poptotal), binwidth = 1) +
  ylab("人口（千人）")

p1 | p2
```

----

左邊的直方圖顯示，大多數*郡*的貧窮率都很低。右邊的直方圖揭示，大多數*人*也都住在這類郡，但當人口規模被納入考量時，分布的形狀明顯改變。

# 鑽石資料

## 鑽石資料

本章其餘各節都取材自 `diamonds` 資料集，它與 ggplot2 一起附帶。它包含約 54,000 顆鑽石的價格與品質資訊，是練習適用於大型資料集之技巧的有用試驗場。

```{r,echo=T,warning=FALSE}
head(diamonds)
```

------------------------------------------------------------------------

**資料集中的變數**

這份資料集記錄了鑽石品質的**四 C**：

- `carat`——鑽石的重量
- `cut`——切工品質（Fair、Good、Very Good、Premium、Ideal）
- `color`——鑽石顏色，從 D（最佳）到 J（最差）
- `clarity`——內部內含物的量度（I1 到 IF）

也包含五項**物理量測**：

- `x`、`y`、`z`——長、寬、深，單位為毫米
- `depth`——總深度百分比：`z / mean(x, y) × 100`
- `table`——頂面相對於最寬處的寬度

這份資料集尚未經過嚴謹清理，因此提供了同時觀察真實型態與資料品質瑕疵的機會。

# 顯示分布

## 顯示分布

把分布視覺化的適當 geom，取決於數個因素：分布的**維度**、變數是**連續或離散**，以及興趣在於**條件**分布還是**邊際**分布。

------------------------------------------------------------------------

**直方圖：`geom_histogram()`**

對於單一連續變數，直方圖是最基本的呈現方式。關鍵的調校參數是 `binwidth`：

```{r,echo=T,warning=FALSE,message=FALSE,out.width="70%",fig.align='center'}
p1 <- ggplot(diamonds, aes(depth)) +
  geom_histogram()

p2 <- ggplot(diamonds, aes(depth)) +
  geom_histogram(binwidth = 0.1) +
  xlim(55, 70)

p1 | p2
```

------------------------------------------------------------------------

選擇能提供資訊的 `binwidth` 至關重要——預設的 30 組很少能揭示最有趣的結構。用 `xlim()` 加寬 x 軸範圍、並縮小 `binwidth`，能揭露出原本會被遮蔽的細緻特徵。

**出版時，務必在圖說中註明所選的 `binwidth`。**

------------------------------------------------------------------------

**跨群組比較分布**

當跨某個類別變數比較分布時，有三種策略可用：

1. **小倍數圖**——`facet_wrap(~ var)`——為每一組顯示一張完整的直方圖，讓形狀容易比較。
2. **次數多邊形**——`geom_freqpoly()`——在單一面板上，為每一組疊加以計數為基礎的曲線。
3. **條件密度**——`geom_histogram(position = "fill")`——把分組堆疊，並把每個 x 位置縮放到共同高度，顯示每一點上的相對組成。

---

```{r,echo=T,warning=FALSE,out.width="70%",fig.align='center'}
p1 <- ggplot(diamonds, aes(depth)) +
  geom_freqpoly(aes(colour = cut), binwidth = 0.1, na.rm = TRUE) +
  xlim(58, 68) +
  theme(legend.position = "none")

p2 <- ggplot(diamonds, aes(depth)) +
  geom_histogram(aes(fill = cut), binwidth = 0.1, position = "fill",
                 na.rm = TRUE) +
  xlim(58, 68) +
  theme(legend.position = "none")

p1 | p2
```

------------------------------------------------------------------------

**底層的統計量：`stat = "bin"`**

`geom_histogram()` 與 `geom_freqpoly()` 都使用相同的底層統計轉換 `stat_bin()`。這個 stat 計算兩個輸出變數：

- `count`——每一組中的觀測值數目（預設映射到 y，因為它最能直接被詮釋）。
- `density`——計數除以總計數，再除以組距。把 density 映射到 y，會使每根長條下的面積加總為一，這有助於跨不同大小的群組比較形狀。

------------------------------------------------------------------------

**核密度估計：`geom_density()`**

以分組為基礎之呈現方式的替代選擇是**核密度估計（kernel density estimate, KDE）**。`geom_density()` 在每個資料點放置一個高斯核，並把所得曲線加總成底層分布的平滑估計。

當真實分布已知或被假設為平滑、連續且無界時，KDE 最為適當。`adjust` 引數縮放預設的頻寬（值 > 1 產生較平滑的估計；值 < 1 產生較粗糙的估計）：

---

```{r,echo=T,warning=FALSE,out.width="70%",fig.align='center'}
p1 <- ggplot(diamonds, aes(depth)) +
  geom_density(na.rm = TRUE) +
  xlim(58, 68)

p2 <- ggplot(diamonds, aes(depth, fill = cut, colour = cut)) +
  geom_density(alpha = 0.2, na.rm = TRUE) +
  xlim(58, 68) +
  theme(legend.position = "none")

p1 | p2
```

請注意，每個 KDE 都經過標準化，使其總面積等於一。其後果是，關於各群組*相對大小*的資訊會喪失。

------------------------------------------------------------------------

**精簡的多群組摘要**

當目標是同時比較許多分布時，必須以細節換取精簡。有三個 geoms 特別有用：

**`geom_boxplot()`**——盒鬚圖用五個統計量（最小值、Q1、中位數、Q3、最大值）摘要一個分布，並標記出可能的離群值。它占用極少空間，且能良好地擴展到許多群組。

對於連續的 x 變數，把 `group` 美學與 `cut_width()` 結合，可把資料劃分成組：

----

```{r,echo=T,warning=FALSE,message=FALSE,out.width="70%",fig.align='center'}
p1 <- ggplot(diamonds, aes(clarity, depth)) +
  geom_boxplot()

p2 <- ggplot(diamonds, aes(carat, depth)) +
  geom_boxplot(aes(group = cut_width(carat, 0.1))) +
  xlim(NA, 2.05)

p1 | p2
```

------------------------------------------------------------------------

**`geom_violin()`**——小提琴圖是一個鏡像、平滑的密度估計，呈現在與盒鬚圖相同的空間範圍內。它比盒鬚圖保留更多的分布資訊，同時仍維持精簡：

```{r,echo=T,warning=FALSE,message=FALSE,out.width="70%",fig.align='center'}
p1 <- ggplot(diamonds, aes(clarity, depth)) +
  geom_violin()

p2 <- ggplot(diamonds, aes(carat, depth)) +
  geom_violin(aes(group = cut_width(carat, 0.1))) +
  xlim(NA, 2.05)

p1 | p2
```

------------------------------------------------------------------------

**`geom_dotplot()`**——為每一筆個別觀測值放置一個點，並把它們堆疊起來以避免重疊。它同時保留原始資料並揭示分布形狀。它最適合用於重疊繪製不成問題的較小資料集。

------------------------------------------------------------------------

**練習**

1. 哪個 `binwidth` 能揭示 `carat` 分布中最有趣的結構？

2. 畫出 `price` 的直方圖。你觀察到哪些不尋常或醒目的型態？

3. `price` 的分布如何隨 `clarity` 的各個水準而變化？

4. 在單一張圖中，為 `depth` 疊加一個次數多邊形與一個密度估計。你必須把哪個計算出的變數映射到 `y`，才能讓這兩種呈現共用相同的尺度？（你可以修改 `geom_freqpoly()` 或 `geom_density()`。）

# 處理重疊繪製

## 處理重疊繪製

散佈圖是探討兩個連續變數之間關係最有效的工具之一。然而，對於大型資料集，許多點會被呈現在相同或近乎相同的位置，這個問題稱為**重疊繪製（overplotting）**。在嚴重的情況下，只看得到資料雲的邊界，任何對內部的詮釋都不可靠。

緩解重疊繪製有數種策略。最適當的方法取決於資料集的大小與重疊的程度。

------------------------------------------------------------------------

**策略 1：修改點的外觀**

對於中度的重疊繪製，調整點的視覺屬性就可能足夠。下面的程式碼在取自二元常態分布的 2,000 個點樣本上，比較三種選項：

```{r,echo=T,warning=FALSE,out.width="75%",fig.align='center'}
set.seed(42)
df <- data.frame(x = rnorm(2000), y = rnorm(2000))
norm <- ggplot(df, aes(x, y)) + xlab(NULL) + ylab(NULL)

p1 <- norm + geom_point()
p2 <- norm + geom_point(shape = 1)    # 空心圓
p3 <- norm + geom_point(shape = ".")  # 像素大小的點
p1 | p2 | p3
```

空心字符（`shape = 1`）與像素大小的點（`shape = "."`）讓視覺能在某種程度上穿透實心填色圓會遮蔽的密集區域。

------------------------------------------------------------------------

**策略 2：Alpha 混合（透明度）**

`alpha` 設定每個點的透明度。當指定為分數 `1/n` 時，只有當 `n` 個點彼此堆疊時，表面才會達到完全不透明：

```{r,echo=T,warning=FALSE,out.width="75%",fig.align='center'}
p1 <- norm + geom_point(alpha = 1 / 3)
p2 <- norm + geom_point(alpha = 1 / 5)
p3 <- norm + geom_point(alpha = 1 / 10)
p1 | p2 | p3
```

小於約 1/500 的 `alpha` 值會被向下取整為零，產生完全透明（不可見）的點。Alpha 混合與空心字符結合時最為有效。

------------------------------------------------------------------------

**策略 3：抖動**

當資料帶有某種程度的離散性時，`geom_jitter()` 為每個點的位置加上一個小的隨機偏移，減少完全的重疊。預設的抖動量為資料解析度的 40%；這可以用 `width` 與 `height` 引數調整。

抖動在底層數值確實相異、但被四捨五入到共同數值時最有意義。它不應套用於位置精確度重要的真正連續資料。

------------------------------------------------------------------------

**策略 4：二維分箱**

重疊繪製可以被重新框定為一個二維密度估計問題。與其繪製個別的點，不如把繪圖區域劃分成箱，並顯示每個箱內的計數。

**方形箱——`geom_bin2d()`：**

```{r,echo=T,warning=FALSE,message=FALSE,out.width="65%",fig.align='center'}
p1 <- norm + geom_bin2d()
p2 <- norm + geom_bin2d(bins = 10)
p1 | p2
```

------------------------------------------------------------------------

**六邊形箱——`geom_hex()`：**

Carr 等人（1987）的研究顯示，相較於方形箱，六邊形箱能減少視覺瑕疵，因為六邊形鑲嵌更為各向同性。`geom_hex()` 需要 `hexbin` 套件：

```{r,echo=T,warning=FALSE,out.width="65%",fig.align='center'}
p1 <- norm + geom_hex()
p2 <- norm + geom_hex(bins = 10)
p1 | p2
```

`geom_bin2d()` 與 `geom_hex()` 都接受 `bins`（每軸的箱數）與 `binwidth`（每個箱的實際寬度）引數來控制粒度。

------------------------------------------------------------------------

**策略 5：二維密度估計**

`stat_density2d()` 估計二元密度，並可與任何能顯示第三維的 geom 結合（見第 5.7 節）。這個方法產生平滑的等高線，但比分箱涉及更多的計算開銷。

**策略 6：加上摘要圖層**

在散佈圖上方加上 `geom_smooth()`，會畫出一條平滑的條件平均，引導視線朝向底層的趨勢，而不移除原始資料。其他摘要 geoms（見第 5.6 節）也能扮演類似的角色。

# 統計摘要

## 統計摘要

`geom_histogram()` 與 `geom_bin2d()` 是熟悉的 geom（`geom_bar()`／`geom_raster()`）與統計轉換（`stat_bin()`／`stat_bin2d()`）的特化組合。這些 stats 把觀測值彙總到箱中，並回傳每個箱的*計數*。如果想要的不是計數、而是其他摘要，該怎麼辦？

`stat_summary_bin()` 與 `stat_summary_2d()` 把這個概念擴展到任意的摘要函式，讓我們能在每個箱內顯示平均、中位數，或任何使用者自訂的統計量。

------------------------------------------------------------------------

**用 `stat_summary_bin` 做一維摘要**

下面的第一張圖依顏色類別計數鑽石（等同於預設的 `geom_bar()` 行為）。第二張圖把計數替換成每個顏色組的平均價格，示範 `stat = "summary_bin"` 與 `fun = mean` 如何協同運作：

```{r,echo=T,warning=FALSE,out.width="70%",fig.align='center'}
p1 <- ggplot(diamonds, aes(color)) +
  geom_bar()

p2 <- ggplot(diamonds, aes(color, price)) +
  geom_bar(stat = "summary_bin", fun = mean)

p1 | p2
```

------------------------------------------------------------------------

**用 `stat_summary_2d` 做二維摘要**

類比的工具也存在於二維分箱。下面的左圖計數落在每個 (table, depth) 箱內的觀測值。右圖以平均價格填滿每個箱，揭露鑽石價值如何與這兩個物理維度聯合相關：

```{r,echo=T,warning=FALSE,out.width="70%",fig.align='center'}
p1 <- ggplot(diamonds, aes(table, depth)) +
  geom_bin2d(binwidth = 1, na.rm = TRUE) +
  xlim(50, 70) + ylim(50, 70)

p2 <- ggplot(diamonds, aes(table, depth, z = price)) +
  geom_raster(binwidth = 1, stat = "summary_2d", fun = mean,
              na.rm = TRUE) +
  xlim(50, 70) + ylim(50, 70)

p1 | p2
```

------------------------------------------------------------------------

**關鍵引數**

- `fun`——要在每個箱內套用的摘要函式（例如 `mean`、`median`、`sd`，或任何自訂函式）。
- `stat_summary_bin()` 也能產生 `ymin` 與 `ymax` 美學，使其適合在中心估計值旁顯示離散程度的量度。
- 箱的大小用 `bins` 或 `binwidth` 控制，與標準直方圖相同。

完整文件請參閱 `?stat_summary_bin` 與 `?stat_summary_2d`。對於更複雜的建模工作流程，在資料整理步驟中預先計算摘要（見 *R for Data Science*）能提供更大的彈性。

# 曲面

## 曲面

前面各節涵蓋了一對一的 geoms（每列一個幾何物件）與統計 geoms（對各列做彙總）。第三種情境出現在目標是表示一個**三維曲面**時——一個定義在 `(x, y)` 座標格網上的值 `z`。

ggplot2 不會產生真正的 3D 圖，但提供曲面的數種 2D 表示。這些 geoms 主要差別在於第三維 `z` 如何被編碼：

------------------------------------------------------------------------

**等高線圖——`geom_contour()`**

`geom_contour()` 畫出連接相等 `z` 值之點的等值線。`faithfuld` 資料集（內建於 ggplot2）包含老忠實間歇泉資料的二元密度估計：

```{r,echo=T,warning=FALSE,message=FALSE,out.width="70%",fig.align='center'}
ggplot(faithfuld, aes(eruptions, waiting)) +
  geom_contour(aes(z = density, colour = after_stat(level)))
```

`after_stat(level)` 變數指的是由 stat 內部計算出的等高線水準——它不存在於原始的 `faithfuld` 資料中。這是已被棄用的 `..level..` 表示法的現代替代。把它映射到 `colour`，能讓等高線本身傳達密度的大小。

------------------------------------------------------------------------

**熱圖——`geom_raster()`**

當一個以格網為基礎的曲面要以顏色編碼的方塊地圖呈現時，`geom_raster()` 提供有效率的呈現。它針對所有方塊共用相同尺寸的均勻格網做了最佳化：

```{r,echo=T,warning=FALSE,out.width="70%",fig.align='center'}
ggplot(faithfuld, aes(eruptions, waiting)) +
  geom_raster(aes(fill = density))
```

顏色編碼每個格網點的密度值，給出曲面的熱圖視圖。請使用循序或發散的顏色尺度，使大小的排序在知覺上易於辨認。

------------------------------------------------------------------------

**泡泡圖——搭配 `size` 的 `geom_point()`**

對於較稀疏的格網，把曲面值編碼為點的大小，能保留位置布局，同時避免完整光柵圖的視覺雜亂。請注意，當觀測密度高時泡泡圖會變得難以判讀：

```{r,echo=T,warning=FALSE,out.width="65%",fig.align='center'}
small <- faithfuld[seq(1, nrow(faithfuld), by = 10), ]
ggplot(small, aes(eruptions, waiting)) +
  geom_point(aes(size = density), alpha = 1/3) +
  scale_size_area()
```

`scale_size_area()` 確保每個泡泡的面積與底層的值成正比，這在知覺上比讓半徑成正比更為準確。

------------------------------------------------------------------------

**在曲面 geoms 之間做選擇**

| Geom             | 透過什麼編碼 z | 最適合的情況                     |
|------------------|----------------|----------------------------------|
| `geom_contour()` | 線的顏色       | 等值線與方向性梯度               |
| `geom_raster()`  | 填色           | 密集、均勻的格網                 |
| `geom_point()`   | 點的大小       | 稀疏格網；少於約 200 個點        |

至於**互動式 3D 曲面**（真正的透視視圖、可旋轉的圖），`rgl` 套件（<http://rgl.neoscientists.org>）提供了超出 ggplot2 範疇的必要工具。

## 致謝

-   **版權聲明。** 本教材改編自 [**ggplot2: Elegant Graphics for Data Analysis (3e)**](https://ggplot2-book.org/statistical-summaries.html)。所有權利均由原作者與出版者保留。

-   **僅供非商業用途。** 本教材嚴格限定用於教育目的，不得用於商業獲利。

-   **適當標註出處。** 任何對本教材的重製、散布或使用，都必須適當標註原始出處。

## 參考文獻
